ACORDAO-COMPLETO-2550568

ACÓRDÃO 673/2023 ATA 2/2023 - PRIMEIRA CÂMARA

Vistos, relatados e discutidos estes autos de processo de tomada de contas especial instaurada pela Secretaria Especial do Desenvolvimento Social em razão da impugnação das despesas efetuadas com os recursos repassados pelo Fundo Nacional de Assistência Social,
ACORDAM os Ministros do Tribunal de Contas da União, reunidos em sessão da Primeira Câmara, ante as razões expostas pelo relator, em:
9.1. excluir do rol de responsáveis o sr. Duciomar Gomes da Costa;
9.2. arquivar estas contas especiais, sem julgamento de mérito, em relação às sras. Roselea dos Santos Teixeira, Maria Silva dos Santos e à Fundação Papa João XXIII, ante a ocorrência da prescrição das pretensões ressarcitória e punitiva, com fundamento no art. 11 da Resolução TCU 344/2022; e
9.3. dar ciência do presente acórdão aos responsáveis, à Prefeitura Municipal de Belém/PA e à Secretaria Especial do Desenvolvimento Social.

Tomada de contas especial instaurada em razão da não comprovação da regular aplicação dos recursos repassados pelo Fundo Nacional de Assistência Social.

Primeira Câmara

Prefeitura Municipal de Belém/PA

3. Responsáveis: Duciomar Gomes da Costa (XXX.654.272-XX), Roselea dos Santos Teixeira (XXX.260.442-XX), Maria Silva dos Santos (XXX.685.932-XX) e Fundação Papa João XXIII (05.065.644/0001-81)

13.1. Ministros presentes: Walton Alencar Rodrigues (Presidente) e Benjamin Zymler (Relator).
13.2. Ministros-Substitutos convocados: Augusto Sherman Cavalcanti e Weder de Oliveira.

BENJAMIN ZYMLER

Adoto como relatório, com alguns ajustes de forma, a instrução elaborada no âmbito da Secretaria de Controle Externo de Tomada de Contas Especial (SecexTCE) , inserta à peça 145:
"INTRODUÇÃO
1. Cuidam os autos de tomada de contas especial instaurada pela Secretaria Especial do Desenvolvimento Social em desfavor de Duciomar Gomes da Costa (XXX.654.272-XX) , em razão da não comprovação da regular aplicação dos recursos repassados pela União, por intermédio do Fundo Nacional de Assistência Social, ao Município de Belém/PA, no exercício de 2012, para a execução dos serviços de Proteção Social Básica - PSB e de Proteção Social Especial - PSE.
HISTÓRICO
Em 25/9/2018, com fundamento na IN/TCU 71/2012, alterada pela IN/TCU 76/2016 e DN/TCU 155/2016, o Secretário Nacional de Assistência Social Adjunto autorizou a instauração da tomada de contas especial (peça 32) . O processo foi registrado no sistema e-TCE com o número 905/2019.
Os recursos repassados pelo Fundo Nacional de Assistência Social ao Município de Belém/PA, no período de 18/1 a 10/12/2012, na modalidade fundo a fundo, foram auditados pela Assessoria Especial de Controle Interno do então Ministério do Desenvolvimento Social - AECI/MDS, conforme consignado no Documento Interno 5/2013-AECI/MDS (peça 10) .
O fundamento para a instauração da tomada de contas especial, conforme consignado na matriz de responsabilização elaborada pelo tomador de contas, foi a constatação da seguinte irregularidade: 
'não comprovou as despesas, pela falta do encaminhamento da documentação de Prestação de Contas dos recursos repassados, tais como: notas de empenho, notas fiscais, cópias de cheques, extratos bancários, relação de pagamento, bem como da impugnação de despesas irregulares evidenciados por meio do Relatório de Fiscalização MDS, quanto aos itens 6.9.1 - PBF e PBVII.'
O responsável arrolado na fase interna foi devidamente comunicado e, diante da ausência de justificativas suficientes para elidir a irregularidade e da não devolução dos recursos, instaurou-se a tomada de contas especial.
No relatório (peça 41) , o tomador de contas concluiu que o prejuízo importaria no valor original de R$ 1.038.411,17, imputando-se a responsabilidade a Duciomar Gomes da Costa, na condição de gestor dos recursos. 
Em 15/10/2019, a Controladoria-Geral da União emitiu o relatório de auditoria (peça 43) , em concordância com o relatório do tomador de contas. O certificado de auditoria e o parecer do dirigente do órgão de controle interno concluíram pela irregularidade das presentes contas (peças 44 e 45) .
Em 22/10/2019, o ministro responsável pela área atestou haver tomado conhecimento das conclusões contidas no relatório e certificado de auditoria, bem como do parecer conclusivo do dirigente do órgão de controle interno, manifestando-se pela irregularidade das contas, e determinou o encaminhamento do processo ao Tribunal de Contas da União (peça 46) .
Na instrução inicial (peça 50) , analisando-se os autos, verificou-se a necessidade de realização de diligência à Prefeitura Municipal de Belém/PA, nos seguintes moldes:
'realizar diligência, com fundamento nos arts. 10, § 1º, e 11 da Lei 8.443/1992 c/c o art. 157 do RI/TCU, à Prefeitura Municipal de Belém - PA e Fundação Papa João XXIII, para que no prazo de 15 dias, sejam encaminhados os seguintes documentos/informações:
a) Lei de criação da Fundação Papa João XXIII - FUNPAPA ou outro normativo que disponha sobre as suas competências (lei, decreto ou portaria) , inclusive as alterações, se for o caso;
b) a Fundação Papa João XXIII tem autonomia administrativa e financeira (ordena despesas, realiza pagamentos) sem a interferência do Prefeito Municipal ou de outro órgão municipal? Em caso positivo, desde quando existe essa autonomia? As informações devem vir acompanhadas da documentação comprobatória;
c) os atos de nomeação e exoneração das Presidentes Fundação Papa João XXIII - FUNPAPA, das Sras. Roseléa dos Santos Teixeira e Maria Silva da Costa e/ou outro agente público que, porventura, tenha exercido a presidência da entidade no exercício 2012;
d) o imóvel onde funcionava/funciona a Fundação Papa João XXIII e os CRAS Aura, Guaná, Marco, Abrigo Ronaldo Araújo, Abrigo Araújo, Abrigo Euclides Coelho, Conselho Tutelar de Leoaraci e Casa de Passagem, em 2012, eram próprios ou alugados, acompanhados dos respectivos documentos comprobatórios da situação;
e) Contrato 42/2011, celebrado com a TL Construção e Comércio Ltda. (CNPJ 63.883.672/0001-02) , com objeto de manutenção predial com fornecimento de materiais e equipamento, e os Contrato 11/2010, 13/2010 e 17/2010, relativamente à locação de veículo e avarias.'
10. Em cumprimento ao pronunciamento da unidade técnica (peça 52) , foram encaminhadas as diligências, conforme delineado abaixo:
a) Fundação Papa João XXIII - FUNPAPA, na pessoa de seu representante legal
	Comunicação: Ofício 30.980/2020-TCU/Seproc (peça 54) 
Data da expedição: 22/6/2020
Data da Ciência: não houve (peça 57) mudou-se
Observação: comunicação encaminhada ao endereço da entidade constante do Cadastro Nacional das Pessoas Jurídicas da Receita Federal, sistema CNPJ, custodiado pelo TCU (peça 53) 

b) Prefeitura Municipal de Belém/PA, por intermédio da Procuradoria Geral do Município de Belém - PGM
	Comunicação: Ofício 31.871/2020-TCU/Seproc (peça 55) 
Data da expedição: 25/6/2020
Data da Ciência: 10/7/2020 (peça 56) 

11. A Procuradoria Geral do Município encaminhou a resposta por intermédio do Ofício 243/2020-PROC.ADM, de 18/8/2020 (peça 59) , acompanhada dos documentos encontrados às peças 60-84) .
12. Na instrução seguinte (peça 89) , analisando-se os documentos nos autos, concluiu-se pela necessidade de realização de citação e audiência para as seguintes irregularidades: 
	12.1. Irregularidade 1: ausência parcial de documentação de prestação de contas dos recursos federais repassados ao Município de Belém/PA, no âmbito do PSB/PSE-2012.
	12.1.1. Evidências da irregularidade: documentos técnicos presentes nas peças 7, 10, 11, 12, 31 e 32.
	12.1.2. Normas infringidas: Art 37, caput, c/c o art. 70, Parágrafo Único da Constituição da República Federativa do Brasil de 198; art. 93 do Decreto-lei 200/1967; art. 66, do Decreto 93.872/1986; art. 7º da Portaria MDS 625/2010.
	12.2. Débitos relacionados aos responsáveis Duciomar Gomes da Costa (XXX.654.272-XX) e Maria Silva dos Santos (XXX.685.932-XX) :
	Data de ocorrência
	Valor histórico (R$) 

	20/1/2012
	56,42

	23/1/2012
	9.492,68

	16/2/2012
	10.379,95

	16/2/2012
	998,92

	16/2/2012
	11.599,04

	6/3/2012
	14.110,02

	6/3/2012
	1.347,36

	6/3/2012
	14.395,56

	8/3/2012
	9,87

	8/3/2012
	278,02

	13/3/2012
	169,77

	13/3/2012
	726,49

	13/3/2012
	1.077,89

	3/4/2012
	14.374,35

	3/4/2012
	2.694,72

	3/4/2012
	15.717,90

	24/7/2012
	358,92

	24/7/2012
	1.370,50

	7/8/2012
	253,64

	7/8/2012
	2.158,66

	7/8/2012
	5.313,04

	8/8/2012
	14.905,38

	8/8/2012
	1.347,36

	8/8/2012
	15.896,58

	8/8/2012
	148,06

	8/8/2012
	325,74

	8/8/2012
	2.487,42

	16/8/2012
	1.243,71

	22/8/2012
	69.255,00

	23/8/2012
	2.430,00

	23/8/2012
	1.480,61

	23/8/2012
	660,00

	23/8/2012
	19.888,37

	24/8/2012
	11.920,00

	30/8/2012
	78.570,00

	4/9/2012
	375,18

	4/9/2012
	16.320,73

	4/9/2012
	1.347,36

	4/9/2012
	15.146,07

	4/9/2012
	74,03

	4/9/2012
	1.406,58

	5/9/2012
	7.128,42

	17/9/2012
	74,03

	17/9/2012
	162,87

	17/9/2012
	1.243,71

	21/9/2012
	7.510,00

	21/9/2012
	37,93

	21/9/2012
	2.158,68

	24/9/2012
	176,53

	24/9/2012
	37.807,78

	25/9/2012
	390,00

	25/9/2012
	27.839,37

	28/9/2012
	9.833,25

	28/9/2012
	7.600,00

	4/10/2012
	16.320,70

	4/10/2012
	1.347,36

	4/10/2012
	15.146,07

	4/10/2012
	148,06

	4/10/2012
	1.569,45

	4/10/2012
	1.243,71

	4/10/2012
	2.932,50

	18/10/2012
	7.640,25

	18/10/2012
	37,93

	18/10/2012
	2.158,66

	18/10/2012
	1.313,47

	18/10/2012
	42.469,11

	26/10/2012
	988,50

	29/10/2012
	42.469,11

	29/10/2012
	22.396,50

	30/10/2012
	5.560,64

	1/11/2012
	16.316,29

	1/11/2012
	1.347,36

	1/11/2012
	15.101,16

	7/11/2012
	2.978,00

	12/11/2012
	37,93

	12/11/2012
	2.158,66

	3/12/2012
	16.320,73

	3/12/2012
	1.347,36

	3/12/2012
	15.146,07

	3/12/2012
	6.006,42

	5/12/2012
	25.843,28

	5/12/2012
	5.960,50

	6/12/2012
	1.313,47

	7/12/2012
	42.469,11

	14/12/2012
	34.003,24

	14/12/2012
	3.321,51

	14/12/2012
	35.986,76

	17/12/2012
	167,00

	19/12/2012
	37,93

	19/12/2012
	2.158,66

	20/12/2012
	19.797,45

	20/12/2012
	94.038,80

	21/12/2012
	16.232,22

	21/12/2012
	1.347,36

	21/12/2012
	14.695,75

	21/12/2012
	92.419,56

	24/12/2012
	7.910,00

	24/12/2012
	7.980,00

	16/2/2012
	8.262,35

	16/2/2012
	11.945,77

	16/2/2012
	4.863,10

	16/2/2012
	419,64

	16/2/2012
	5.560,06

	6/3/2012
	266,50

	6/3/2012
	2.694,72

	6/3/2012
	6.646,29

	6/3/2012
	1.716,72

	6/3/2012
	6.422,66

	6/3/2012
	10.905,44

	6/3/2012
	11.393,52

	14/3/2012
	789,66

	16/3/2012
	9,87

	16/3/2012
	278,02

	27/3/2012
	12.733,72

	27/3/2012
	15.589,26

	27/3/2012
	6.646,29

	27/3/2012
	1.716,72

	27/3/2012
	6.422,66

	8/8/2012
	12.783,07

	8/8/2012
	15.589,26

	8/8/2012
	6.639,77

	8/8/2012
	1.716,72

	8/8/2012
	6.347,61

	4/9/2012
	6.646,29

	4/9/2012
	1.716,72

	4/9/2012
	6.422,66

	4/9/2012
	12.558,78

	4/9/2012
	13.194,94

	5/9/2012
	78,97

	5/9/2012
	2.224,19

	4/10/2012
	6.557,10

	4/10/2012
	1.678,57

	4/10/2012
	6.347,60

	4/10/2012
	12.519,30

	4/10/2012
	12.740,88

	4/10/2012
	172,73

	4/10/2012
	1.801,42

	1/11/2012
	12.715,08

	1/11/2012
	14.992,08

	1/11/2012
	133,25

	1/11/2012
	1.347,36

	1/11/2012
	6.636,97

	1/11/2012
	1.659,50

	1/11/2012
	6.372,62

	9/11/2012
	41,47

	9/11/2012
	1.167,97

	3/12/2012
	6.590,01

	3/12/2012
	1.144,48

	3/12/2012
	6.347,50

	3/12/2012
	12.519,30

	3/12/2012
	12.740,88

	3/12/2012
	133,25

	3/12/2012
	1.347,36

	14/12/2012
	14.427,87

	14/12/2012
	2.803,14

	14/12/2012
	15.001,77

	14/12/2012
	65,28

	14/12/2012
	750,51

	14/12/2012
	24.237,77

	14/12/2012
	33.151,35

	14/12/2012
	2.232,13

	14/12/2012
	750,51

	14/12/2012
	39,48

	14/12/2012
	1.112,11

	18/12/2012
	23.586,60

	21/12/2012
	1.431,24

	21/12/2012
	12.584,56

	21/12/2012
	13.491,39

	21/12/2012
	133,25

	21/12/2012
	1.347,35

	21/12/2012
	6.587,20

	21/12/2012
	1.087,26

	21/12/2012
	6.372,63

	24/12/2012
	27.193,60

	13/3/2012
	9.952,11

	13/3/2012
	15.933,09

	14/3/2012
	35.175,00

	14/3/2012
	5.025,00

	14/3/2012
	158,80

	14/3/2012
	1.678,21

	16/3/2012
	8.431,58

	20/3/2012
	600,41

	3/4/2012
	12.707,00

	3/4/2012
	22.615,59

	8/8/2012
	11.492,89

	8/8/2012
	25.310,31

	9/8/2012
	2.015,28

	10/8/2012
	5.025,00

	21/8/2012
	7.954,15

	28/8/2012
	28.040,61

	4/10/2012
	10.080,27

	4/10/2012
	25.907,16

	4/10/2012
	100,07

	4/10/2012
	1.150,78

	11/10/2012
	8.518,02

	11/10/2012
	25.125,00

	11/10/2012
	10.050,00

	15/10/2012
	5.025,00

	29/10/2012
	7.087,69

	30/10/2012
	11.230,66

	1/11/2012
	9.196,51

	1/11/2012
	25.310,31

	1/11/2012
	65,26

	1/11/2012
	750,51

	6/11/2012
	2.302,88

	6/11/2012
	17.921,35

	8/11/2012
	35.175,00

	8/11/2012
	10.457,60

	9/11/2012
	43,51

	9/11/2012
	1.225,47

	9/11/2012
	5.025,00

	3/12/2012
	9.881,76

	3/12/2012
	23.809,29

	3/12/2012
	65,26

	3/12/2012
	750,51

	3/12/2012
	16.175,76

	5/12/2012
	433,09

	7/12/2012
	16.928,94

	11/12/2012
	35.175,00

	12/12/2012
	5.025,00

	13/12/2012
	489,46

	13/12/2012
	5.116,52

	14/12/2012
	18.121,99

	14/12/2012
	50.196,92

	14/12/2012
	21,75

	14/12/2012
	612,73

	17/12/2012
	18.202,53

	20/12/2012
	46.223,56

	21/12/2012
	9.868,40

	21/12/2012
	23.674,42

	21/12/2012
	60,91

	21/12/2012
	700,48

	21/12/2012
	35.175,00

	21/12/2012
	2.058,32

	24/12/2012
	5.025,00

	24/12/2012
	40.449,37

	17/12/2012
	47.341,24

	12.2.1. Cofre credor: Fundo Nacional de Assistência Social.
12.2.2. Responsável: Maria Silva dos Santos (CPF: XXX.685.932-XX) .
12.2.2.1. Conduta: apresentar de forma incompleta a documentação relativa à prestação de contas dos recursos federais repassados pelo FNAS, no exercício em questão.
12.2.2.2. Nexo de causalidade: a apresentação incompleta da documentação da prestação de contas impediu a comprovação da regular aplicação dos recursos federais repassados, no âmbito do instrumento em questão, resultando em presunção de dano ao Erário.
12.2.2.3. Culpabilidade: não há excludentes de ilicitude, de culpabilidade e de punibilidade; é razoável supor que a responsável tinha consciência da ilicitude de sua conduta; era exigível conduta diversa da praticada, qual seja, apresentar a prestação de contas contendo todos os documentos necessários à comprovação da regular aplicação dos recursos federais repassados, conforme estabelecido nas normas aplicáveis.
12.2.3. Responsável: Duciomar Gomes da Costa (XXX.654.272-XX) .
12.2.3.1. Conduta: apresentar de forma incompleta a documentação relativa à prestação de contas dos recursos federais repassados pelo FNAS, no exercício em questão.
12.2.3.2. Nexo de causalidade: a apresentação incompleta da documentação da prestação de contas impediu a comprovação da regular aplicação dos recursos federais repassados, no âmbito do instrumento em questão, resultando em presunção de dano ao Erário.
12.2.3.3. Culpabilidade: não há excludentes de ilicitude, de culpabilidade e de punibilidade; é razoável supor que o responsável tinha consciência da ilicitude de sua conduta; era exigível conduta diversa da praticada, qual seja, apresentar a prestação de contas contendo todos os documentos necessários à comprovação da regular aplicação dos recursos federais repassados, conforme estabelecido nas normas aplicáveis.
11.3. Débitos relacionados aos responsáveis Duciomar Gomes da Costa (XXX.654.272-XX) e Roselea dos Santos Teixeira (XXX.260.442-XX) :
	Data de ocorrência
	Valor histórico (R$) 

	18/4/2012
	60,56

	18/4/2012
	3.441,55

	2/5/2012
	122.957,44

	3/5/2012
	14.365,47

	3/5/2012
	2.694,72

	3/5/2012
	15.628,07

	3/5/2012
	138,92

	3/5/2012
	2.639,56

	8/5/2012
	65,18

	8/5/2012
	3.146,17

	24/5/2012
	571,48

	24/5/2012
	13.465,11

	25/5/2012
	65,53

	28/5/2012
	2.405,70

	28/5/2012
	6.887,02

	1/6/2012
	3.954,00

	1/6/2012
	75.126,00

	1/6/2012
	15.723,88

	1/6/2012
	1.347,46

	1/6/2012
	15.742,92

	21/6/2012
	140,06

	21/6/2012
	2.839,03

	21/6/2012
	700,00

	21/6/2012
	634,48

	28/6/2012
	13.444,00

	2/7/2012
	14.908,11

	2/7/2012
	1.347,36

	2/7/2012
	15.742,92

	2/7/2012
	245,60

	3/7/2012
	26.577,90

	4/7/2012
	253,64

	4/7/2012
	2.104,88

	4/7/2012
	5.313,04

	9/7/2012
	59,22

	9/7/2012
	1.668,17

	18/7/2012
	53,78

	3/5/2012
	6.641,95

	3/5/2012
	1.716,72

	3/5/2012
	6.372,62

	3/5/2012
	12.652,55

	3/5/2012
	14.088,24

	1/6/2012
	12.783,07

	1/6/2012
	15.589,26

	1/6/2012
	6.646,29

	1/6/2012
	1.716,72

	1/6/2012
	6.422,66

	2/7/2012
	12.652,55

	2/7/2012
	14.088,24

	2/7/2012
	6.646,29

	2/7/2012
	1.716,72

	2/7/2012
	6.422,66

	4/4/2012
	115,49

	4/4/2012
	1.167,71

	9/4/2012
	35.175,00

	9/4/2012
	5.025,00

	18/4/2012
	10.539,55

	11/5/2012
	4.082,50

	11/5/2012
	10.580,51

	16/5/2012
	14.052,19

	16/5/2012
	21.243,21

	16/5/2012
	35.175,00

	17/5/2012
	1.053,08

	17/5/2012
	5.025,00

	1/6/2012
	13.507,85

	1/6/2012
	22.933,43

	14/6/2012
	11.087,37

	21/6/2012
	35.175,00

	21/6/2012
	5.025,00

	3/7/2012
	12.707,00

	3/7/2012
	22.615,59

	9/7/2012
	1.439,48

	11/7/2012
	35.175,00

	18/7/2012
	10.870,21

12.3.1. Cofre credor: Fundo Nacional de Assistência Social.
12.3.2. Responsável: Roselea dos Santos Teixeira (XXX.260.442-XX) 
12.3.2.1. Conduta: apresentar de forma incompleta a documentação relativa à prestação de contas dos recursos federais repassados pelo FNAS, no exercício em questão.
12.3.2.2. Nexo de causalidade: a apresentação incompleta da documentação da prestação de contas impediu a comprovação da regular aplicação dos recursos federais repassados, no âmbito do instrumento em questão, resultando em presunção de dano ao Erário.
12.3.2.3. Culpabilidade: não há excludentes de ilicitude, de culpabilidade e de punibilidade; é razoável supor que a responsável tinha consciência da ilicitude de sua conduta; era exigível conduta diversa da praticada, qual seja, apresentar a prestação de contas contendo todos os documentos necessários à comprovação da regular aplicação dos recursos federais repassados, conforme estabelecido nas normas aplicáveis.
12.3.3. Responsável: Duciomar Gomes da Costa (XXX.654.272-XX) .
12.3.3.1. Conduta: apresentar de forma incompleta a documentação relativa à prestação de contas dos recursos federais repassados pelo FNAS, no exercício em questão.
12.3.3.2. Nexo de causalidade: a apresentação incompleta da documentação da prestação de contas impediu a comprovação da regular aplicação dos recursos federais repassados, no âmbito do instrumento em questão, resultando em presunção de dano ao Erário.
12.3.3.3. Culpabilidade: não há excludentes de ilicitude, de culpabilidade e de punibilidade; é razoável supor que o responsável tinha consciência da ilicitude de sua conduta; era exigível conduta diversa da praticada, qual seja, apresentar a prestação de contas contendo todos os documentos necessários à comprovação da regular aplicação dos recursos federais repassados, conforme estabelecido nas normas aplicáveis. 
13. Encaminhamento: citação.
13.1. Irregularidade 2: realização de despesas em objeto incompatível com a finalidade do PSB/PSE-2012
13.1.1. Evidências da irregularidade: documentos técnicos presentes nas peças 5, 6, 7, 10, 11, 12, 31 e 32.
13.1.2. Normas infringidas: art. 37, caput, c/c o art. 70, da Constituição da República Federativa do Brasil, art. 93 do Decreto-lei 200/1967, art. 66 do Decreto 93.872/1986; arts. 1º e 4º da Portaria MDS 442, de 26/8/2005; art. 7º da Portaria MDS 625/2010, art. 36 da Portaria MDS 17/2009.
13.2. Débitos relacionados ao responsável Fundação Papa Joao XXIII (CNPJ: 05.065.644/0001-81) :
	Data de ocorrência
	Valor histórico (R$) 

	17/7/2012
	5.360,00

	1/8/2012
	7.740,60

	25/9/2012
	7.410,00

	26/10/2012
	7.765,00

	7/11/2012
	145.922,00

	9/11/2012
	74.676,79

	23/11/2012
	6.165,30

	5/12/2012
	1.950,00

	18/12/2012
	24.183,11

	21/12/2012
	74.676,79

	17/8/2012
	3.000,00

	13.2.1. Cofre credor: Fundo Nacional de Assistência Social.
	13.2.2. Responsável: Fundação Papa João XXIII (05.065.644/0001-81) .
	13.2.2.1. Conduta: beneficiar-se indevidamente de recursos federais para realização de ações específicas, no âmbito do instrumento em questão, cuja finalidade foi desvirtuada em prol do ente federado.
	13.2.2.2. Nexo de causalidade: O benefício indevido dos recursos federais resultou no desvio de finalidade na aplicação dos recursos do instrumento.
	13.2.2.3. Culpabilidade: não há excludentes de ilicitude, de culpabilidade e de punibilidade; é razoável supor que o administrador responsável pela pessoa jurídica tinha consciência da ilicitude de sua conduta; era exigível conduta diversa da praticada, qual seja, utilizar por meio dos seus gestores os recursos financeiros disponíveis na finalidade específica para a qual foram destinados. 
	14. Encaminhamento: citação.
	14.1. Irregularidade 3: realização de despesas em objeto incompatível com a finalidade do PSB/PSE-2012
	14.1.1. Evidências da irregularidade: documentos técnicos presentes nas peças 5, 6, 7, 11, 12, 31 e 32.
	14.1.2. Normas infringidas: art. 37, caput, c/c o art. 70, da Constituição da República Federativa do Brasil, art. 93 do Decreto-lei 200/1967, art. 66 do Decreto 93.872/1986; arts. 1º e 4º da Portaria MDS 442, de 26/8/2005; art. 7º da Portaria MDS 625/2010, Portaria MDS 171/2009.
	14.1.3. Responsável: Roselea dos Santos Teixeira (XXX.260.442-XX) .
	14.1.3.1. Conduta: aplicar recursos federais transferidos, sem autorização prévia do órgão repassador, em despesas não atinentes às finalidades dos serviços socioassistenciais de Proteção Social Básica e Proteção Social Especial.
	14.1.3.2. Nexo de causalidade: ainda que a conduta descrita não seja suficiente para configurar dano ao Erário, haja vista o atendimento da finalidade previamente ajustada, embora por meio de objeto distinto, o ato impugnado implica infração à regra segundo a qual o ente federado beneficiário não pode promover, sem prévia aprovação do órgão repassador, alterações no plano de aplicação previamente aprovado, o que acarreta para o gestor julgamento das contas pela irregularidade e aplicação de multa.
	14.1.3.3. Culpabilidade: não há excludentes de ilicitude, de culpabilidade e de punibilidade; é razoável supor que a responsável tinha consciência da ilicitude de sua conduta; era exigível conduta diversa da praticada, qual seja, aplicar os recursos que lhe foram confiados por intermédio do instrumento em questão exclusivamente nas ações previstas no objeto pactuado. 
	14.1.4. Responsável: Maria Silva dos Santos (XXX.685.932-XX) .
	14.1.4.1. Conduta: aplicar recursos federais transferidos, sem autorização prévia do órgão repassador, em despesas não atinentes às finalidades dos serviços socioassistenciais de Proteção Social Básica e Proteção Social Especial.
	14.1.4.2. Nexo de causalidade: Ainda que a conduta descrita não seja suficiente para configurar dano ao Erário, haja vista o atendimento da finalidade previamente ajustada, embora por meio de objeto distinto, o ato impugnado implica infração à regra segundo a qual o ente federado beneficiário não pode promover, sem prévia aprovação do órgão repassador, alterações no plano de aplicação previamente aprovado, o que acarreta para o gestor julgamento das contas pela irregularidade e aplicação de multa.
	14.1.4.3. Culpabilidade: não há excludentes de ilicitude, de culpabilidade e de punibilidade; é razoável supor que a responsável tinha consciência da ilicitude de sua conduta; era exigível conduta diversa da praticada, qual seja, aplicar os recursos que lhe foram confiados por intermédio do instrumento em questão exclusivamente nas ações previstas no objeto pactuado. 
	14.1.5. Responsável: Duciomar Gomes da Costa (XXX.654.272-XX) .
	14.1.5.1. Conduta: aplicar recursos federais transferidos, sem autorização prévia do órgão repassador, em despesas não atinentes às finalidades dos serviços socioassistenciais de Proteção Social Básica e Proteção Social Especial.
	14.1.5.2. Nexo de causalidade: Ainda que a conduta descrita não seja suficiente para configurar dano ao Erário, haja vista o atendimento da finalidade previamente ajustada, embora por meio de objeto distinto, o ato impugnado implica infração à regra segundo a qual o ente federado beneficiário não pode promover, sem prévia aprovação do órgão repassador, alterações no plano de aplicação previamente aprovado, o que acarreta para o gestor julgamento das contas pela irregularidade e aplicação de multa.
	14.1.5.3. Culpabilidade: não há excludentes de ilicitude, de culpabilidade e de punibilidade; é razoável supor que o responsável tinha consciência da ilicitude de sua conduta; era exigível conduta diversa da praticada, qual seja, aplicar os recursos que lhe foram confiados por intermédio do instrumento em questão exclusivamente nas ações previstas no objeto pactuado. 
	15. Encaminhamento: audiência.
	16. Apesar de o tomador de contas não haver incluído Roselea dos Santos Teixeira, Maria Silva dos Santos e Fundação Papa João XXIII como responsáveis neste processo, após análise realizada sobre a documentação acostada aos autos, conclui-se que suas responsabilidades devem ser incluídas, uma vez que há evidências de que tenham tido participação nas irregularidades aqui verificadas.
	17. Em cumprimento ao pronunciamento da unidade (peça 91) , foram efetuadas citações e audiência dos responsáveis, nos moldes adiante:
 Duciomar Gomes da Costa:
	Comunicação: Ofício 14.396/2021 - Seproc (peça 100) 
Data da Expedição: 12/4/2021
Data da Ciência: 22/4/2021 (peças 108 e 106) 
Nome Recebedor: Ivan Santos
Observação: Ofício enviado para o endereço do responsável, conforme pesquisa na base de dados no sistema da Receita Federal, custodiada pelo TCU (peça 93) .
Prorrogações de prazo:
	Documento
	Nova data limite

	Termo (peça 109) 
	6/6/2021

Fim do prazo para a defesa: 6/6/2021
	
	Comunicação: Ofício 14.397/2021 - Seproc (peça 101) 
Data da Expedição: 12/4/2021
Data da Ciência: não houve  (mudou-se) ( (peça 114) 
Observação: Ofício enviado para o endereço do responsável, conforme pesquisa na base de dados nos sistemas corporativos do TCU, custodiada pelo TCU (peça 93) .
	
	Comunicação: Ofício 14.398/2021 - Seproc (peça 102) 
Data da Expedição: 12/4/2021
Data da Ciência: 14/4/2021 (peça 105) 
Nome Recebedor: Erinaldo Costa
Observação: Ofício enviado para o endereço do responsável, conforme pesquisa na base de dados no sistema do Renach, custodiada pelo TCU (peça 93) .
Fim do prazo para a defesa: 29/4/2021
	
 Roselea dos Santos Teixeira:
	Comunicação: Ofício 14.401/2021 - Seproc (peça 103) 
Data da Expedição: 12/4/2021
Data da Ciência: 20/4/2021 (peça 110) 
Nome Recebedor: Carina Miranda
Observação: Ofício enviado para o endereço do responsável, conforme pesquisa na base de dados no sistema da Receita Federal, custodiada pelo TCU (peça 94) .
Fim do prazo para a defesa: 5/5/2021
	
	Comunicação: Ofício 14.402/2021 - Seproc (peça 104) 
Data da Expedição: 12/4/2021
Data da Ciência: 20/4/2021 (peça 112) 
Nome Recebedor: Carina Miranda
Observação: Ofício enviado para o endereço do responsável, conforme pesquisa na base de dados no sistema do Renach, custodiada pelo TCU (peça 94) .
Fim do prazo para a defesa: 5/5/2021
	
	Comunicação: Ofício 14.403/2021 - Seproc (peça 98) 
Data da Expedição: 12/4/2021
Data da Ciência: 20/4/2021 (peça 113) 
Nome Recebedor: Carina Miranda
Observação: Ofício enviado para o endereço do responsável, conforme pesquisa na base de dados no sistema do TSE, custodiada pelo TCU (peça 94) .
Fim do prazo para a defesa: 5/5/2021
	
 Maria Silva dos Santos:
	Comunicação: Ofício 14.406/2021 - Seproc (peça 99) 
Data da Expedição: 12/4/2021
Data da Ciência: não houve (Desconhecido) (peça 118) 
Observação: Ofício enviado para o endereço do responsável, conforme pesquisa na base de dados no sistema da Receita Federal, custodiada pelo TCU (peça 95) .
	
	Comunicação: Edital 830/2021 - Seproc (peça 126) 
Data da Publicação: 2/9/2021 (peça 128) 
Fim do prazo para a defesa: 17/9/2021
	
 Fundação Papa João XXIII:
	Comunicação: Ofício 14.409/2021 - Seproc (peça 97) 
Data da Expedição: 12/4/2021
Data da Ciência: não houve (Mudou-se) (peça 115) 
Observação: Ofício enviado para o endereço do responsável, conforme pesquisa na base de dados no sistema da Receita Federal, custodiada pelo TCU (peça 96) .
	
	Comunicação: Ofício 39.465/2021 - Seproc (peça 127) 
Data da Expedição: 3/9/2021
Data da Ciência: 16/9/2021 (peça 133) 
Nome Recebedor: Luciana Montes
Observação: Ofício enviado para o endereço do responsável, conforme pesquisa na base de dados nos sistemas corporativos do TCU, custodiada pelo TCU (peça 120) .
Fim do prazo para a defesa: 21/10/2021
	
 Conforme Despacho de Conclusão das Comunicações Processuais (peça 144) , as providências inerentes às comunicações processuais foram concluídas. 
 A responsável Roselea dos Santos Teixeira apresentou defesa, conforme visto às peças 121, 122 e 125. A defesa de Duciomar Gomes da Costa e Maria Silva dos Santos se encontra na peça 137.
 Transcorrido o prazo regimental, a Fundação Papa João XXIII permaneceu silente, devendo ser considerada revel, nos termos do art. 12, § 3º, da Lei 8.443/1992.
ANÁLISE DOS PRESSUPOSTOS DE PROCEDIBILIDADE DA IN/TCU 71/2012
Avaliação de Viabilidade do Exercício do Contraditório e Ampla Defesa
 Verifica-se que não houve o transcurso de mais de dez anos desde o fato gerador sem que tenha havido a notificação dos responsáveis pela autoridade administrativa federal competente (art. 6º, inciso II, c/c art. 19 da IN/TCU 71/2012, modificada pela IN/TCU 76/2016) , uma vez que o fato gerador da irregularidade sancionada ocorreu em 20/1 a 28/12/2012, e os responsáveis foram notificados sobre as irregularidades pela autoridade administrativa competente conforme segue:
Duciomar Gomes da Costa, por meio do edital acostado à peça 26, publicado em 10/4/2017.
Roselea dos Santos Teixeira, responsável não notificado na fase interna.
Maria Silva dos Santos, responsável não notificado na fase interna.
Fundação Papa João XXIII, responsável não notificado na fase interna.
 Em que pese os três últimos responsáveis não terem sido incluídos na fase interna processo, a inclusão não há óbice para inclusão nesta fase processual, tendo em vista que não houve o transcurso de mais dez anos da ocorrência do fato gerador.
Valor de Constituição da TCE 	
 Verifica-se, ainda, que o valor atualizado do débito apurado (sem juros) , em 1/1/2017, é de R$ 4.921.550,52, portanto, superior ao limite mínimo de R$ 100.000,00, na forma estabelecida nos arts. 6º, inciso I, e 19 da IN/TCU 71/2012, modificada pela IN/TCU 76/2016. 
OUTROS PROCESSOS/DÉBITOS NOS SISTEMAS DO TCU COM OS MESMOS RESPONSÁVEIS
 Informa-se que foram encontrados processos no Tribunal com os mesmos responsáveis:
	Responsável
	Processo

	Duciomar Gomes da Costa
	Processo 033.282/2020-0 [CBEX, encerrado, "Cobrança Executiva de multa originária do AC-9153-36/2011-2C, referente ao TC Processo 003.419/2010-0"]
Processo 026.018/2021-7 [CBEX, encerrado, "Cobrança Executiva de débito originária do (s) Acórdão 2741/2018-TCU-PlenárioL, referente ao TC Processo 011.613/2014-9"]
Processo 026.016/2021-4 [CBEX, encerrado, "Cobrança Executiva de multa originária do (s) Acórdão 2741/2018-TCU-PlenárioL, referente ao TC Processo 011.613/2014-9"]
Processo 008.156/2018-2 [CBEX, encerrado, "Cobrança Executiva de multa originária do (s) AC (s) AC-644-9/2012-PL, referente ao TC Processo 023.630/2006-2"]
Processo 000.933/2008-6 [DEN, encerrado, "Obras das 1ª e 2ª etapas do Projeto Habitacional Vila da Barca, em Belém/PA"]
Processo 008.715/2010-6 [RA, encerrado, "Fiscobras 2010: Implantação do Projeto Habitacional Vila da Barca - Etapas 1, 2 e 3 - em Belém/PA"]
Processo 007.167/2008-2 [REPR, encerrado, "FISCALIZAÇÃO FEITA PELA CGU, PARA VERIFICAR A APLICAÇÃO DE RECURSOS FEDERAIS NA SECRETARIA MUNICIPAL DE SAÚDE DE BELÉM/PA"]
Processo 003.983/2009-0 [REPR, encerrado, "Obras da 3ª etapa do Projeto Habitacional Vila da Barca, em Belém/PA"]
Processo 023.292/2009-8 [SCN, encerrado, "OFÍCIO Nº0640/2009-P, 30/09/2009, DO DEPUT. ELCIONE BARBALHO, PRESIDENTE DA COMISSÃO DE SEGUR. SOCIAL E FAMÍLIA, ANEXO CÓPIA DO PARECER DO RELATOR, DEPUT. DR. PAULO CÉSAR, À PROPOSTA DE FISCALIZAÇÃO E CONTROLE Nº 89/2009 DE INICIATIVA DA DEPUTADA ELCIONE BARBALHO. Propõe fiscalização e controle para verificar a aplicação de recursos federais transferidos pelo FNS/MS ao Município de Belém/PA"]
Processo 023.630/2006-2 [TCE, encerrado, "TRANSFERÊNCIAS VOLUNTÁRIAS - INCLUSÃO DIGITAL (P. M. DE BELÉM) "]
Processo 010.452/2013-3 [TCE, encerrado, "Objeto: irregularidade na comprovação da aplicação dos recursos oriundos do Fundo Partidário, recebidos pelo Diretório Regional do PTB/PA, no exercício de 2004"]
Processo 025.461/2021-4 [TCE, aberto, "TCE instaurada pelo (a) Superintendência Estadual da Funasa no Estado do Pará em razão de Omissão no dever de prestar contas, Convênio CV 2110/05, firmado com o/a FUNDAÇÃO NACIONAL DE SAUDE, Siafi/Siconv 558181, função SAUDE, que teve como objeto SISTEMA DE ABASTECIMENTO DE AGUA. (nº da TCE no sistema: 1365/2020) "]
Processo 011.613/2014-9 [TCE, aberto, "Autuado em cumprimento ao subitem 9.10 do Acórdão 1067/2014-TCU-Plenário (TC Processo 000.933/2008-6 - Denúncia referente à existência de possíveis irregularidades na licitação e na execução do Projeto Habitacional Vila da Barca, para urbanização e construção de unidades habitacionais e equipamentos urbanos no município de Belém/PA) "]
Processo 003.419/2010-0 [TCE, aberto, "TOMADA DE CONTAS ESPECIAL INSTAURADA PELA COORDENAÇÃO DE CONTABILIDADE DO FUNDO NACIONAL DE SAÚDE - CCONT/CGEOFC/FNS/MS, EM RAZÃO DO DESVIO DE FINALIDADE NA APLICAÇÃO DOS RECURSOS TRANSFERIDOS, POR MEIO DE REPASSE FUNDO A FUNDO, DO FNS PARA A PREFEITURA MUNICIPAL DE BELÉM - PA"]
Processo 044.884/2012-5 [TCE, aberto, "Convênio 2536/2003 (Siafi 497543) . Objeto: aquisição de equipamentos e materiais permanentes para o aparelhamento e adequação de sete unidades de saúde"]
Processo 000.052/2010-8 [MON, encerrado, "EM CUMPRIMENTO AO ITEM 9.4.1, DO Acórdão 2247/2009-TCU-Plenário. VERIFICAÇÃO DO CUMPRIMENTO DO ACÓRDÃO. PROJETO DE HABITAÇÃO DA VILA DA BARCA, BELÉM - PA"]

 A tomada de contas especial está, assim, devidamente constituída e em condição de ser instruída.
EXAME TÉCNICO
 Passa-se à descrição de cada argumento apresentado pelos responsáveis, seguida da respectiva análise técnica.
Alegações apresentadas pela responsável Roselea dos Santos Teixeira  (peças 121, 122 e 125) 
 Argumento 1: considerações gerais (peça 121, p. 1-6) 
	27.1. Descrição: neste item, a responsável faz uma breve descrição dos fatos por ela considerados relevantes para auxiliar o raciocínio quanto ao mérito dos fatos. Neste contexto, inicia relatando as dificuldades encontradas para obter a documentação hábil a comprovar a regularidade dos gastos realizados em sua gestão, na condição de Diretora Financeira da Funpapa, informando que a dificuldade se deveu ao transcurso de mais de 9 anos da ocorrência dos fatos, a entidade ter trocado de endereço várias vezes nos últimos anos, e não existir uma central de arquivo permanente, tanto na prefeitura, quanto na fundação, motivo pelo qual os arquivos eram transportados e jogados de uma sala para outra, sem qualquer organização. Em seguida, explicita os procedimentos e medidas adotadas para conseguir a documentação. 
	27.1.1. Na sequência, consigna que a Funpapa, na qualidade de fundação pública, integrante da administração indireta municipal, tinha prerrogativa para o planejamento, gerenciamento, e execução do orçamento. Contudo, no exercício de 2012, a gestão e liberação das quotas e planejamento ficou a cargo da Secretaria Municipal de Gestão e Planejamento do Município de Belém (SEGEP) , que não deixava que a primeira fase da despesa fosse realizada sem a sua liberação, atrasando, muitas vezes, a execução da política de assistência social. Igualmente acontecia com os processos licitatórios, que eram centralizados no Gabinete do Prefeito, prejudicando, também, o cumprimento dos prazos no atendimento efetivo dos usuários da política de assistência social.
	27.1.2. Afirma ainda que, apesar das dificuldades mencionadas, elaborou seu plano de médio e longo prazo, no exercício de 2009, de forma a executar as suas atribuições com vistas a alcançar os objetivos e metas na área de assistência social, mantidos com recursos do Fundo Nacional de Assistência Social - FNAS repassados ao Fundo Municipal de Assistência Social - FMAS, tendo a família como centralidade, em todos os níveis de proteção, prestando os serviços por meio da rede socioassistencial estatal e não governamental, balizados em paradigmas afiançadores da cidadania, através do CRAS e do CREAS.  Acrescenta que prestou as devidas contas dos recursos utilizados ao Tribunal de Contas do Município (TCM/PA) e ao Ministério do Desenvolvimento Social (MDS) , Sistema Único de Assistência Social (Suas Web) , e aos Conselhos Municipais de Assistência Social (CMAS) dos Direitos das Crianças e Adolescentes (CONDAC) , primando pela transparência e probidade no trato da coisa pública.
	27.1.3. Faz uma ressalva sobre o período em que ocorreu a fiscalização do MDS, em maio de 2013, no início da nova gestão, ou seja, após ter deixado o cargo, e, considerando que a execução das ações e dos serviços da administração é continuada, não cabe às administrações se furtarem de dar continuidade aos atendimentos aos órgãos de controle externo, monitorando e atendendo aos pedidos de documentação. Apesar desta obrigatoriedade, afirma que houve desatenção dos gestores da Funpapa de 2013, que culminou na instauração da tomada de contas especial, pelas razões expostas abaixo:
'1) No exercício de 2013 a FUNPAPA foi fiscalizada pelo MDS em auditoria ordinária, com objetivo de avaliar o planejamento, a execução e a gestão das políticas da assistência social, quanto a eficiência, a legalidade e a aplicação dos recursos em nível de gestão plena de cofinanciamento dos recursos federais do Sistema Único de Assistência Social. Política de fundo a fundo para execução, conforme previsão no planejamento e nas ações de governo para este exercício. Uma fiscalização ordinária é fato normal de gestão e não há motivo para não entregar documentos e não acompanhar os trabalhos dos auditores, atendendo ao solicitado, mas;
2) Quando a fiscalização do MDS chegou na cidade de Belém, no dia 01/04/2013, e iniciou os trabalhos de auditoria nas unidades de Proteção Social Básica da FUNPAPA, os Centros de Referência, foi constatado que: a) as Equipes de Referência estavam incompletas; b) ausência de atendimentos nas unidades; c) ausência de planejamento de atividades; e, d) ausência de metodologias específicas para o atendimento das famílias beneficiárias do programa PETI do piso de proteção social especial de média complexidade.'
	27.1.4. Justifica que a situação encontrada pela fiscalização realizada pelo MDS, em abril de 2013, decorreu do fato de a Funpapa ainda não estar autorizada a ordenar despesa do FMAS, porquanto a autorização ocorreu somente em maio, com a publicado do Decreto 75.742, e 6/5/2013, o que provocou a descontinuidade dos serviços, ante a inexistência da execução financeira do FMAS para manter as unidades em pleno funcionamento. Soma-se o fato de os contratos de trabalho dos funcionários contratados para compor as equipes de referências terem findado em 31/12/2012. Na sequência, transcreve trechos que afirma tratar de reportagem publicada no Portal G1 da Rede do Jornal Liberal, na qual consta que idosos do Centro de Convivência Zoé Gueiros denunciam a paralisação dos serviços da unidade. Em face do exposto no subitem anterior, afirma que não se pode imputar culpabilidade à gestão de 2012, por problemas encontrados em 2013.
	27.2. Análise: verifica-se que os argumentos sintetizados acima não atacam o cerne da questão que motivou a inclusão da defendente no polo passivo desta tomada de contas especial e sua consequente citação, que foi a ausência parcial de documentação comprobatória da despesa realizada com recursos federais repassados ao Município de Belém /PA, no âmbito do PSB/PSE-2012, bem como a audiência motivada pela aplicação de recursos federais transferidos, sem autorização prévia do órgão repassador, em despesas não atinentes às finalidades dos serviços socioassistenciais de Proteção Social Básica e Proteção Social Especial. 
	27.3. Verifica-se também que, na essência, os argumentos se restringem a descrever as dificuldades encontradas para obtenção dos documentos comprobatórios da despesa, bem como dos problemas encontrados pela fiscalização no exercício de 2013, no que diz respeito ao funcionamento dos programas/projetos que deveriam ser custeados com os recursos repassados. Portanto, não há elementos fáticos e jurídicos que permitam afastar a irregularidade.
 Argumento 2: comprovantes de abril de 2012 relacionados aos débitos nas contas bancárias do Piso Básico Variável - C/C 10476-0 e do Piso Básico Fixo (c/c 9717-9 e do Piso do PBT ACC Gestora Superávit - C/C 9718-7 (peças 121 e 122, p. 9) 
Descrição: no documento de peças 121 e 122, a defendente informa que os documentos comprobatórios do mês de abril de 2012 das contas acima identificadas ainda não foram localizados nos arquivos da Funpapa. Repete a justificativa sobre as constantes mudanças da sede da entidade, em que os documentos eram acondicionados em caixas sem identificação, e os atuais gestores ainda estavam organizando o arquivo da instituição. Informa também que foram localizadas as ordens bancárias, as quais permitiram a conciliação e identificação dos valores debitados nas contas bancárias, no mês de abril/2012 (anexo 8) . Contudo, ainda não foram localizados em sua totalidade. Deste modo, foram solicitados os relatórios de liquidação do Sistema da Prefeitura Municipal de Belém, de modo a permitir a identificação dos pagamentos do período (anexo 9) .
	28.1.1. Posteriormente, foi apresentada defesa complementar (peça 125) , que disponibiliza o link http://drive.google.com/drive/folders/1qgG7Igp3X4_5xEeYGyp-9NAtGBhFjXai?usp=Sharing, o qual permite o acesso público aos documentos encaminhados pela defesa. Os arquivos foram organizados nas seguintes pastas:
a) Apêndice 5 - Planilha de Conciliação Bancária do mês de abril/2012;
b)  Apêndice 6 - Planilha de Conciliação Bancária do mês de maio/2012;
c)  Apêndice 7 - Planilha de Conciliação Bancária do mês de junho/2012;
d)  Apêndice 8 - Planilha de Conciliação Bancária do mês de julho/2012;
e)  Apêndice 11 - Ofício 005/2021, de 9 de junho de 2021;
f)  Anexo 9 A - PAIF Abril - 19 Mais 16042012;
g)  Anexo 9 A - PAIF Abril - 19 Mais 16042012;
h)  Anexo 9 B - PBV I PROJOVEM - Prestadores;
i)  Anexo 9 B - PBV I PROJOVEM - Prestadores x Convênios;
j)  Anexo 9 C - PBV II Abril 1. Vale Digital - 9718-7;
k)  Anexo 9 C - PBV II Abril 2. AD. Empreendimentos 18042012 - 9718-7;
l)  Anexo 10 A - PBVI Maio PROJOVEM - Prestadores
m)  Anexo 10 A - PBVI Maio PROJOVEM - Prestadores x convênios
n)  Anexo 10 A - PBVI Maio PROJOVEM - Convênios x Prestadores
o)  Anexo 14 A - PBVI Junho PROJOVEM - Prestadores x Convênios
p)  Anexo 17 A - PBVII Junho parte 1 e 2 - T L Construções x Patrícia Saint - 9718-7
q)  Anexo 27 - Prestação de Contas Maio 2012 1. Tesouro Municipal
r)  Anexo 27 - Prestação de Contas Maio 2012 2. Tesouro Municipal e FMCA
s)  Anexo 27 - Prestação de Contas de Maio 2012 3. PBVII; PAIF e PBT
t)  Anexo 27 - Prestação de Contas de Maio 2012 4. PROJOVEM
u)  Anexo 28 -Proc.XXX.109276-XX-contrato 007.2011 COMERCIAL AVANT ADESÃO RG PREÇO
v)  Anexo 29 - MEMº 125.2012-Prorrogação contrato 003.2010 Aditivo Simone Marques.
w)  Anexo 30 -Memº 139.2012-Confec.Material Exploração infantil I9 MAIS COMUNICAÇÃO
x)  Anexo 31 - Memº 72.2012 Confec. apostila violência contra mulher I 9 MAIS COMUNICAÇÃO
y)  Anexo 32 - Relatório PMB Locável Fonte 1000 - FMAS e Aplicação Geral.
z)  Anexo 33 -Relatório de Liquidações PMB - PAGAS da Fonte do 1001010000 - FMAS.
aa) Anexo 34 - Relatório de Liquidações PMB - Fonte 1000 Tesouro Municipal
Análise: a defendente foi responsabilidade pela ausência de documentação comprobatória de gastos realizados com recursos repassados pelo FNAS para execução do PSB e PSE, no período de 4/4 a 23/7/2013, quando ela exerceu o cargo de Presidente da Funpapa e era ordenadora da despesa. Neste contexto, considerando que as demais alegações tangiam acerca do tipo de despesa e identificação do credor, bem como na informação de que não foram encontrados documentos para alguns pagamentos e, ainda, que na defesa complementar foram encaminhados arquivos contendo os documentos, a análise será direcionada ao exame dos documentos com vistas a verificar se eles são capazes de sanar a irregularidade. Deste modo, entende-se ser desnecessário repetir os demais argumentos.
As transações bancárias realizadas pela defendente que restaram pendentes de documentação comprobatória da realização da despesa são as identificadas abaixo:
	Data de ocorrência
	Valor histórico (R$) 

	18/4/2012
	60,56

	18/4/2012
	3.441,55

	2/5/2012
	122.957,44

	3/5/2012
	14.365,47

	3/5/2012
	2.694,72

	3/5/2012
	15.628,07

	3/5/2012
	138,92

	3/5/2012
	2.639,56

	8/5/2012
	65,18

	8/5/2012
	3.146,17

	24/5/2012
	571,48

	24/5/2012
	13.465,11

	25/5/2012
	65,53

	28/5/2012
	2.405,70

	28/5/2012
	6.887,02

	1/6/2012
	3.954,00

	1/6/2012
	75.126,00

	1/6/2012
	15.723,88

	1/6/2012
	1.347,46

	1/6/2012
	15.742,92

	21/6/2012
	140,06

	21/6/2012
	2.839,03

	21/6/2012
	700,00

	21/6/2012
	634,48

	28/6/2012
	13.444,00

	2/7/2012
	14.908,11

	2/7/2012
	1.347,36

	2/7/2012
	15.742,92

	2/7/2012
	245,60

	3/7/2012
	26.577,90

	4/7/2012
	253,64

	4/7/2012
	2.104,88

	4/7/2012
	5.313,04

	9/7/2012
	59,22

	9/7/2012
	1.668,17

	18/7/2012
	53,78

	3/5/2012
	6.641,95

	3/5/2012
	1.716,72

	3/5/2012
	6.372,62

	3/5/2012
	12.652,55

	3/5/2012
	14.088,24

	1/6/2012
	12.783,07

	1/6/2012
	15.589,26

	1/6/2012
	6.646,29

	1/6/2012
	1.716,72

	1/6/2012
	6.422,66

	2/7/2012
	12.652,55

	2/7/2012
	14.088,24

	2/7/2012
	6.646,29

	2/7/2012
	1.716,72

	2/7/2012
	6.422,66

	4/4/2012
	115,49

	4/4/2012
	1.167,71

	9/4/2012
	35.175,00

	9/4/2012
	5.025,00

	18/4/2012
	10.539,55

	11/5/2012
	4.082,50

	11/5/2012
	10.580,51

	16/5/2012
	14.052,19

	16/5/2012
	21.243,21

	16/5/2012
	35.175,00

	17/5/2012
	1.053,08

	17/5/2012
	5.025,00

	1/6/2012
	13.507,85

	1/6/2012
	22.933,43

	14/6/2012
	11.087,37

	21/6/2012
	35.175,00

	21/6/2012
	5.025,00

	3/7/2012
	12.707,00

	3/7/2012
	22.615,59

	9/7/2012
	1.439,48

	11/7/2012
	35.175,00

	18/7/2012
	10.870,21

	28.2.1. No exame dos documentos encaminhados, juntamente com as alegações de peça 125, no que diz respeito à comprovação da despesa, verificou-se que a documentação consiste basicamente em notas de liquidação, nota de empenho, algumas notas fiscais e extratos bancários. O documento essencial para permitir a compatibilização entre os débitos efetuados nas contas correntes específicas e a relação de pagamento seria a cópia das transferências bancárias, as quais não foram encaminhadas.
	28.2.2. Das 86 notas de liquidação enviadas, apenas em 9 delas constava a informação de pagas (itens 18, 19, 22, 23, 24, 25, 26, 27, 66, do anexo I, ao final da instrução) , nas demais, constava saldo a pagar. Apesar de conter a informação de paga, somente foi possível correlacionar com os débitos registrados nos extratos bancários, os valores abaixo:
	Data
	Transação
	Valor
	Credor/Beneficiário

	4/4/2012
	Provisão
	1.167,71
	Elen Cristina Alves Cardoso

	9/4/2012
	TED
	5.025,00
	Sociedade comunitária São João Batista

	17/5/2012
	TED
	5.025,00
	Sociedade Beneficente e Cooperativista Cristo Redentor

	21/6/2012
	TED
	5.025,00
	Associação dos Amigos da Terra Firme

	28.2.3. Em face do disposto acima, buscou-se compatibilizar as informações prestadas pela defesa com os extratos bancários, considerando-se aceitável os valores identificados como folha de pagamento e de encargos sociais, tendo em vista que as notas de liquidação tratam, em sua maioria, de gastos com pessoal, encargos sociais e impostos retidos na fonte, e os valores são debitado no extrato bancário pelo valor total e a individualização é feita mediante ordem de crédito. Neste contexto, podem ser acatados os seguintes valores:
	Data
	Transação
	Valor
	Credor/Beneficiário

	4/4/2012
	Provisão
	115,49
	INSS

	18/4/2012
	Provisão
	10.539,55
	INSS

	11/5/2012
	Provisão
	10.580,51
	INSS

	16/5/2012
	Provisão
	14.052,19
	Folha de pagamento

	16/5/2012
	DOC
	21.243,21
	Folha de pagamento

	1/6/2012
	Provisão
	13.507,85
	Folha de pagamento

	1/6/2012
	DOC
	22.933,43
	Folha de pagamento

	14/6/2012
	Provisão
	11.087,37
	INSS

	18/7/2012
	Pgto. Fornecedor
	10.870,21
	INSS

	18/4/2012
	Transferência
	60,56
	ISSQN e IRRF

	3/5/2012
	Provisão
	14.365,47
	Folha de pagamento

	3/5/2012
	Provisão
	2.694,72
	INSS

	3/5/2012
	DOC
	15.628,07
	Folha de pagamento

	3/5/2012
	Transferência
	138,92
	ISSQN

	3/5/2012
	Pgto. fornecedor
	2.639,56
	Folha de pagamento

	8/5/2012
	Transferência
	65,18
	ISS e IRFF

	24/5/2012
	Transferência
	571,48
	IRRF

	25/5/2012
	Transferência
	65,53
	ISS e IRRF

	1/6/2012
	Transferência
	3.954,00
	IRRF e ISSQN

	1/6/2012
	Provisão
	1.347,46
	Folha de pagamento

	1/6/2012
	DOC
	15.742,92
	Folha de pagamento

	21/6/2012
	Transferência
	140,06
	IRRF

	2/7/2012
	Pgto. Fornecedor
	14.908,11
	Folha de pagamento

	2/7/2012
	Pgto. Fornecedor
	1.347,36
	Folha de pagamento

	2/7/2012
	DOC
	15.742,92
	Folha de pagamento

	4/7/2012
	Transferência
	253,64
	IRRF

	9/7/2012
	Pgto. Fornecedor
	59,22
	INSS

	28.2.4. Além dos valores acima, os documentos encaminhados junto com a defesa dos Srs. Duciomar Gomes da Costa e Maria Silva dos Santos (peça 137) permitiram a comprovação dos valores a seguir: 
	Data
	Valor (R$) 
	Credor/beneficiário

	Piso Básico Fixo - Conta 9.717-9

	18/4/2012
	3.441,55
	19 Mais Comunicação

	2/5/2012
	122.957,44
	Tapajós & Santos Ltda.

	8/5/2012
	3.146,17
	19 Mais Comunicação

	24/5/2012
	13.465,11
	Camilla Siqueira Alves e Ermelinda Carolina Moutinho da Cruz

	28/5/2012
	2.405,70
	19 Mais comunicação

	28/5/2012
	6.887,02
	19 Mais comunicação

	1/6/2012
	75.126,00
	Aline Distribuidora e Comércio Ltda.

	1/6/2012
	15.723,88
	Não encontrado

	21/6/2012
	2.839,03
	Ermelinda Carolina Moutinho da Cruz

	21/6/2012
	700,00
	Vale Digital

	21/6/2012
	634,48
	Thiago Magno Campos

	28/6/2012
	13.444,00
	Vale digital

	2/7/2012
	245,60
	ISS - PJ e IRRF

	3/7/2012
	26.577,90
	19 Mais Comunicação

	4/7/2012
	2.104,88
	Zacarias Pessoa de Oliveira

	4/7/2012
	5.313,04
	Ermelinda Carolina Moutinho da Cruz e Camila Siqueira Alves

	9/7/2012
	1.668,17
	Fernanda Lima de Almeida

	18/7/2012
	53,78
	Zacarias Pessoa Oliveira

	Piso Básico Variável II - PBVII - Conta Corrente 11.204-6

	3/5/2012
	6.641,95
	Folha de pagamento e INSS

	3/5/2012
	1.716,72
	Cristina Helena do Socorro Reais, Lucicleide de Jesus Nascimento e Rosa Maria da Silva Tolosa

	3/5/2012
	6.372,62
	Folha de pagamento

	3/5/2012
	12.652,55
	Folha de pagamento e INSS

	3/5/2012
	14.088,24
	Folha de pagamento

	1/6/2012
	12.783,07
	Não encontrado

	1/6/2012
	15.589,26
	Não encontrado

	1/6/2012
	6.646,29
	Não encontrado

	1/6/2012
	1.716,72
	Não encontrado

	1/6/2012
	6.422,66
	Não encontrado

	2/7/2012
	12.652,55
	Folha de pagamento e INSS

	2/7/2012
	14.088,24
	Folha de pagamento

	2/7/2012
	6.646,29
	Folha de pagamento e INSS

	2/7/2012
	1.716,72
	Cristina Helena do Socorro Reais, Lucicleide de Jesus Nascimento e Rosa Maria da Silva Tolosa

	2/7/2012
	6.422,66
	Folha de pagamento

	Projovem Adolescente - PBVI, Conta Corrente 10.476-0

	9/4/2012
	35.175,00
	Pagamento a várias organizações sociais (são várias ordens de crédito no valor de R$ 5.025,00) 

	11/5/2012
	4.082,50
	Não encontrado

	16/5/2012
	35.175,00
	Pagamento a várias organizações sociais

	17/5/2012
	1.053,08
	Não encontrado

	21/6/2012
	35.175,00
	Pagamento a várias organizações sociais

	3/7/2012
	12.707,00
	Folha de pagamento e INSS

	3/7/2012
	22.615,59
	Folha de pagamento

	9/7/2012
	1.439,48
	Leandro Cesar Conceição

	11/7/2012
	35.175,00
	Pagamento a várias organizações sociais

	28.2.5. Em face do exposto acima, resta pendente de comprovação, os valores abaixo demonstrados, os quais deverão ser atestados mediante a compatibilização entre os extratos bancários, notas de empenho e de liquidação, notas fiscais, se for o caso e, especialmente, a cópia da transferência bancária:
	Data
	Valor
	Credor/beneficiário

	1/6/2012
	15.723,88
	Não encontrado

	1/6/2012
	15.742,92
	Não encontrado

	21/6/2012
	140,06
	Não encontrado

	20/3/2012
	600,41
	Não encontrado

	1/6/2012
	12.783,07
	Não encontrado

	1/6/2012
	15.589,26
	Não encontrado

	1/6/2012
	6.646,29
	Não encontrado

	1/6/2012
	1.716,72
	Não encontrado

	1/6/2012
	6.422,66
	Não encontrado

	11/5/2012
	4.082,50
	Não encontrado

	17/5/2012
	1.053,08
	Não encontrado

	Total
	80.500,85
	
	28.2.6. Em face do disposto nos subitens precedentes, as alegações de defesa apresentadas pela defendente em questão devem ser acatadas parcialmente.
 A defendente não apresentou razões de justificativas para a irregularidade de realização de despesas em objeto incompatível com a finalidade do PSB/PSE-2012. 
Alegações de defesa apresentadas pelos responsáveis Maria Silva dos Santos e Duciomar Gomes da Costa (peça 137) , e documentação subsidiária (peças 138 a 143) 
 Argumento 1: considerações gerais (peça 137, p. 1-3) 
	30.1. Descrição: argumentam os defendentes que a prestação de contas foi realizada pela gestão sucessora, e que pelo desconhecimento das rotinas e projetos da época, a nova gestão teve dificuldade no manejo da documentação da prestação de contas fornecida ao TCU. Suscitam também dificuldades de reunir os documentos comprobatórios dos gastos, após decorridos 9 anos da ocorrência dos fatos, devido à falta de arquivamento em ordem cronológica ou qualquer forma de organização, provocado pelas constantes mudanças de endereço da entidade executora. Não obstante, após trabalho árduo realizado pelo contador, sob as suas supervisões, conseguiram recompor as contas do exercício de 2012, cujos documentos seguem através de link disponibilizado para acesso on drive.
	30.2. Análise: em face de os argumentos não adentrarem ao mérito dos fatos que ensejaram a citação e audiência dos responsáveis, mas apenas informar que embora eles tenham sido gestores dos recursos, a prestação de contas foi realizada pela gestão sucessora e que tiveram dificuldade em obter os documentos, as alegações foram aqui sintetizadas apenas a título ilustrativo, tendo em vista que não servem para elidir a irregularidade, porquanto não há elemento fático e jurídico que permita aceitar ou não os argumentos, haja não adentrarem ao mérito da questão.
 Argumento 2: prescrição da pretensão punitiva. Aplicação da Lei federal 9.873/1999, art. 1º (peça 137, p. 3-7) 
Descrição: os defendentes suscitam a prescrição quinquenal da pretensão punitiva, com fundamento na Lei .9873/1999, seja por aplicação direta, seja por analogia, sustentada por entendimento doutrinário (Renata Brindaroli Zelinski e Celso Antonio Bandeira de Melo) e jurisprudencial do STF, os quais reverberam que a ação punitiva do TCU deve ser regida pelas normas de direito administrativo, a exemplo do Decreto 20.910/1932, Lei Federal 4.717/1965, Código Tributário Nacional, Lei Federal 8.112/1990, Lei Federal 8.429/1992, Lei Federal 8.884/1194 e Lei Federal 9.873/1999.
	31.1.1. Suscita ainda o princípio da segurança jurídica e do contraditório e da ampla defesa, os quais, segundo eles, impedem que os gestores fiquem à mercê dos órgãos de controle indefinidamente. Neste contexto, afirmam que a imprescritibilidade prevista no § 5º do art. 37 da CF/88 não se aplica ao caso sob exame, mesmo levando em consideração as hipóteses de interrupção de prazo previstas na Lei 9.873/1999, tendo em vista que, no presente caso, já havia se passado mais de seis anos e sete meses entre a ocorrência dos fatos e o despacho de abertura do processo de tomada de contas especial, 31/3/2013 e 25/10/2019, respectivamente, configurando, portanto, a prescrição.
	31.2. Análise: a respeito da prescrição do dano causado ao erário e da prescrição da pretensão punitiva, o STF, no Recurso Extraordinário - RE 636.886, fixou a tese, com repercussão geral reconhecida, de que 'é prescritível a pretensão de ressarcimento ao erário fundada em decisão de Tribunal de Contas' (Tema 899) . Em que pese o questionamento acerca da abrangência da tese ali firmada, confirmada em embargos declaratórios julgados em agosto de 2021, no sentido de que se circunscreveria apenas ao processo de execução da condenação imposta pelo TCU (ou seja, inaplicável à pretensão de ressarcimento exercida no processo 'conhecimento' da TCE) , verifica-se que o STF, por meio de decisões prolatadas pelas suas duas turmas, tem decidido de forma reiterada que se aplica o prazo prescricional de 5 anos previsto na Lei 9.873/1999 às pretensões sancionatória e ressarcitória a cargo do Tribunal de Contas da União.
	31.2.1. Seja por aplicação direta ou por analogia, a orientação sufragada é no sentido de que o prazo de 5 anos é compatível com a tese de que a ação e a execução prescrevem no mesmo prazo (Súmula 150 do STF) , bem como com o fato de que a Lei 9.873/1999 - que regulamenta o exercício de ação punitiva pela Administração Pública Federal, direta e indireta - regeria integralmente a prescrição no âmbito do TCU. Quanto a este último aspecto, o Ministro Luís Roberto Barroso, no voto exarado no julgamento do MS 32.201, embora tenha advertido que a atuação do TCU, em sua acepção clássica, não se qualifica como exercício do poder de polícia, ressaltou que a Lei 9.873/1999 assumiria vocação regulatória geral da prescrição do exercício da competência sancionadora da Administração Pública, sendo sua disciplina aplicável a qualquer ação punitiva da Administração Pública Federal, exceto àquelas esferas em que exista regulamentação específica. Ademais, em virtude da autonomia científica do Direito Administrativo, não haveria razão plausível para suprimir a omissão da Lei Orgânica do Tribunal de Contas da União, no tocante ao estabelecimento de um prazo prescricional próprio, valendo-se das normas de direito civil, e não das de direito administrativo.
	31.2.2. Eis algumas ementas que evidenciam o entendimento predominante do STF:
'Ementa: AGRAVO REGIMENTAL EM MANDADO DE SEGURANÇA. TOMADA DE CONTAS ESPECIAL. TRIBUNAL DE CONTAS DA UNIÃO. CONDENAÇÃO A RESSARCIMENTO AO ERÁRIO. PRESCRIÇÃO. MARCO INTERRUPTIVO. ART. 2°, II, DA LEI 9.873/1999. ATO INEQUÍVOCO DE APURAÇÃO DO FATO. DISCUSSÃO. DIREITO LÍQUIDO E CERTO. DEMONSTRAÇÃO. INOCORRÊNCIA. SUBSISTÊNCIA DA DECISÃO AGRAVADA. AGRAVO A QUE SE NEGA PROVIMENTO. I - As razões do agravo regimental são inaptas para desconstituir os fundamentos da decisão agravada, que, por isso, se mantêm hígidos. II - Aplicando-se a regulamentação da Lei 9.873/1999 ao caso concreto, observa-se que a pretensão sancionatória do TCU, em relação aos atos praticados pelo impetrante, levando-se em consideração a ocorrência de 5 causas interruptivas da prescrição, não teria sido fulminada pelo decurso do tempo. III - A pretensão do recorrente, fundada na discussão sobre os fatos apontados como marcos interruptivos da prescrição da pretensão punitiva da Administração Pública, refoge aos estreitos limites do mandamus, ante a ausência de liquidez e certeza do direito pleiteado. IV - Agravo regimental a que se nega provimento. MS 36067 ED-AgR. Órgão julgador: Segunda Turma. Relator (a) : Min. RICARDO LEWANDOWSKI. Julgamento: 18/10/2019'
'Ementa: AGRAVO REGIMENTAL EM RECLAMAÇÃO. TRIBUNAL DE CONTAS DA UNIÃO. TOMADA DE CONTA ESPECIAL. PRESCRIÇÃO DA PRETENSÃO PUNITIVA. RECONHECIDA EM DECISÃO DO SUPREMO TRIBUNAL FEDERAL. PRESCRITIBILIDADE DO RESSARCIMENTO AO ERÁRIO FUNDADA EM DECISÃO DE TRIBUNAL DE CONTAS. AÇÃO DE IMPROBIDADE ADMINISTRATIVA COM PEDIDO DE RESSARCIMENTO JÁ EM CURSO. AGRAVO REGIMENTAL A QUE SE NEGA PROVIMENTO. I - O acórdão do TCU determinou a formação de processo administrativo para avaliarem, efetivamente, a eventual responsabilização do agravado para o ressarcimento do dano ao erário, contrariando, assim, autoridade desta Corte no MS 35.512/DF, uma vez que houve a concessão da segurança para declarar a ocorrência da prescrição da pretensão punitiva do TCU em relação às infrações imputadas a ele, destacando-se que a União poderia perseguir os valores referentes ao ressarcimento dos danos na esfera judicial. II - Agravo regimental a que se nega provimento. (Rcl 39497 AgR. Órgão julgador: Segunda Turma. Relator (a) : Min. RICARDO LEWANDOWSKI. Julgamento: 10/10/2020) '
'Ementa: MANDADO DE SEGURANÇA. DIREITO ADMINISTRATIVO. TRIBUNAL DE CONTAS DA UNIÃO. SERVIDOR DA SECRETARIA DE SAÚDE DO ESTADO DO ACRE. FISCALIZAÇÃO OMISSA E DEFICIENTE NA EXECUÇÃO DE DOIS CONVÊNIOS FIRMADOS ENTRE A SECRETARIA ESTADUAL E O MINISTÉRIO DA SAÚDE. APLICAÇÃO DE MULTA. ARTS. 28, II, E 58, II, DA LEI 8.443/1992. ART. 268, II, DO REGIMENTO INTERNO DO TCU. PRESCRIÇÃO DA PRETENSÃO SANCIONATÓRIA. OCORRÊNCIA. APLICAÇÃO DA LEI 9.873/1999. PRECEDENTES DESTE STF. MEDIDA LIMINAR DEFERIDA E RATIFICADA NO EXAME DE MÉRITO. SEGURANÇA CONCEDIDA PARA AFASTAR A MULTA APLICADA. 1. A prescrição da pretensão punitiva do TCU é regulada pela Lei 9.873/1999, descabendo a aplicação do prazo decenal previsto na legislação civil (art. 205 do Código Civil) . Ao revés, incide o prazo quinquenal previsto na Lei 9.873/1999 (MS 32201, Rel. Min. Roberto Barroso, PRIMEIRA TURMA, DJe 7/8/2017; MS 35.512-AgR, Rel. Min. Ricardo Lewandowski, SEGUNDA TURMA, DJe 21/6/2019) . 2. In casu, na linha do parecer apresentado pelo Ministério Público Federal e da decisão liminar de minha lavra, é inequívoca a superação do prazo prescricional quinquenal. Os ilícitos apontados pela Corte de Contas ocorreram em julho de 2006, tendo o processo de auditoria sido instaurado em 9/10/2006. A ordem de citação do responsável para a audiência, por sua vez, ocorreu em 25/6/2007. Entretanto, a decisão condenatória recorrível foi exarada somente em 31/5/2016, data da prolação do Acórdão 3513/2016-TCU-Primeira Câmara. 3. Ex positis, CONCEDO A SEGURANÇA unicamente para afastar a sanção de multa aplicada ao impetrante, nos autos da Tomada de Contas Processo 023.288/2006-0, máxime da ocorrência de prescrição da pretensão punitiva do Tribunal de Contas da União. MS 35940. (Órgão julgador: Primeira Turma. Relator (a) : Min. LUIZ FUX. Julgamento: 16/06/2020) .'
	31.2.3. Essa orientação também foi seguida nas seguintes decisões monocráticas: MS 36.127-MC/DF e MS 35.940-MC/DF, Rel. Min. Luiz Fux; MS 35.294, MS 35.539/DF e MS 35.971-TP/DF, Rel. Min. Marco Aurélio; MS 34.256 MC/DF, MS 36.054-MC e MS 36.067-MC/DF, Rel. Min. Ricardo Lewandowski.
	31.2.4. O STF tem se pronunciado no sentido de reconhecer não só a aplicação da prescrição quinquenal com fulcro na interpretação da Lei 9.873/1999, mas também a incidência dos marcos interruptivos do prazo prescricional consignados na referida lei, tantas vezes quanto presentes os suportes fáticos (MS 32201, Relator: Min. Roberto Barroso) . 
	31.2.5. Entendimento que também foi adotado nas seguintes decisões monocráticas: MS 36.054, MS 34.256-MC, MS 35.512 e MS 36.067-MC, todos de relatoria do Min. Ricardo Lewandowski; MS 35.294, MS 35.539 e MS 35.971-TP, todos de relatoria do Min. Marco Aurélio; MS 32.201, Rel. Min. Roberto Barroso, e MS 36.127-MC e MS 35.940-MC, Min. Luiz Fux.
	31.2.6. Em relação ao termo inicial da contagem do prazo prescricional, o 'caput' do art. 1º da Lei 9.873/1999 oferece solução que não destoa do modelo adotado pelo TCU no incidente de uniformização de jurisprudência, em que se examinou a prescrição da pretensão punitiva, nos termos do Acórdão 1441/2016-TCU-Plenário (Rel. Min. Benjamin Zymler) , com a adição da particularidade de explicitar o caso de infrações permanentes ou continuadas:
a) Regra geral: 'data da prática do ato'  (o que equivale à 'ocorrência da irregularidade sancionada') ;
b) Regra especial: 'no caso de infração permanente ou continuada, do dia em que tiver cessado'.
	31.2.7. A Lei 9.873/1999, no art. 2º, estabelece as causas interruptivas da prescrição punitiva, consoante abaixo transcrito, já na redação conferida pela Lei 11.941/2009:
'Art. 2º Interrompe-se a prescrição da ação punitiva:
I - pela notificação ou citação do indiciado ou acusado, inclusive por meio de edital;
II - por qualquer ato inequívoco, que importe apuração do fato;
III - pela decisão condenatória recorrível.
IV - por qualquer ato inequívoco que importe em manifestação expressa de tentativa de solução conciliatória no âmbito interno da administração pública federal.'
	31.2.8. O quadro a seguir indica alguns eventos processuais, ocorridos no curso de uma TCE (fase interna e externa) - instaurada em razão de irregularidades na aplicação de recursos da União transferidos a entes subnacionais - que poderiam ser enquadrados nas causas de interrupção da prescrição acima apontadas, sem prejuízo, é claro, de outras ocorrências fáticas elegíveis como marco interruptivo, a depender da forma de proceder de cada entidade ou órgão tomador de contas.
	I - pela notificação ou citação do indiciado ou acusado, inclusive por meio de edital;
	 (i) notificação no âmbito do procedimento administrativo de ressarcimento previamente à instauração da TCE;
 (ii) notificação efetuada pelo órgão tomador de contas acerca da instauração da TCE;
 (iii) citação efetuada pelo TCU.
*Data da ciência da notificação ou citação pelos responsáveis ou de publicação do edital no DOU.

	II - por qualquer ato inequívoco, que importe apuração do fato;
* procedimento que evidencie a apuração dos fatos irregulares, com o objetivo quantificar o dano e identificar possíveis responsáveis.
	 (i) relatório de sindicância ou PAD;
 (ii) relatório de apuração de irregularidades referente ao processo administrativo prévio à instauração da TCE;
 (iii) relatórios de fiscalização, pareceres, despachos, informações e memorandos relacionados à apuração dos fatos irregulares;
 (iv) relatório do tomador de contas;
 (v) relatório do controle interno; 
 (vi) termo de instauração ou designação de instauração da TCE;
 (vii) autuação da TCE no TCU; entre outras causas.
*Há quem inclua nesse grupo diligências que comprovam providências do responsável sobre as irregularidades investigadas.

	III - pela decisão condenatória recorrível.
	 (i) Verifica-se apenas no âmbito do TCU com a data da prolação do acórdão condenatório recorrível.

	IV - por qualquer ato inequívoco que importe em manifestação expressa de tentativa de solução conciliatória no âmbito interno da administração pública federal.
	 (i) pedido de parcelamento;
 (ii) pagamento parcial do débito;
 (iii) qualquer manifestação do responsável que demonstre claramente a sua intenção de recolher o débito.

	31.2.9. Bem se vê, portanto, que haveria uma multiplicidade de causas de interrupção da prescrição, conforme se depreende do art. 2º da Lei 9.873/1999. Tal exegese encontra respaldo em precedentes do STF, a exemplo do que se decidiu no julgamento do MS 36067 (Rel. Min. Ricardo Lewandowski) , com destaque para trecho do voto em que o Relator reconhece cinco causas de interrupção da prescrição, in verbis:
' (...) Assim, faz-se necessário levar em consideração que, apesar de os fatos objeto da apuração conduzida pela Corte de Contas remontarem aos anos de 1999 e 2000, período no qual o impetrante era Secretário de Saúde municipal, o Tribunal de Contas da União deu prosseguimento à tomada de contas especial por ter constatado a ocorrência de 5 causas interruptivas da prescrição, a saber: a) relatório de auditoria em conjunto realizada pelo Denasus e pela Secretaria Federal de Controle, lavrado em 06/07/2001, sendo este, certamente, um ato inequívoco que importou a apuração do fato (art. 2º, II, da Lei n. 9.873/1999) ; b) instauração de Tomada de Contas Especial pelo FNS, ocorrida em 05/10/2005, sendo este também, certamente, um ato inequívoco que importou a apuração do fato  (art. 2º, II, da Lei n. 9.873/1999) ; c) a autuação da presente Tomada de Contas Especial no âmbito do Tribunal de Contas da União, ocorrida em 12/08/2008, sendo este também, certamente, um ato inequívoco que importou a apuração do fato  (art. 2º, II, da Lei n. 9.873/1999) ; d) o ato que ordenou a citação do responsável, ora impetrante, ocorrida em 12/07/2010 (art. 2º, I, da Lei n. 9.873/1999) ; e e) o exercício do poder punitivo ocorrido em 20/06/2012, data da prolação do Acórdão 1563/2012-TCU-Plenário (art. 2º, III, da Lei n. 9.873/1999) .'
	31.2.10. No caso concreto, tendo como parâmetro a tese firmada pelo STF, no RE 636.886, no sentido de que ambas as pretensões do TCU (sancionatória e ressarcitória) sujeitam-se ao prazo prescricional de 5 anos previsto na Lei 9.873/1999, considerando, ainda, o sistema prescricional descrito na citada lei, inclusive as causas de suspensão e de interrupção da prescrição, temos os seguintes eventos processuais:
a) 	'Datas dos saques efetuados nas contas correntes específicas do PBF e PBV ocorreram no período compreendido entre 20/1/2012 a 24/12/2012, conforme extratos bancários encontrados à peça 7;
b)	 Nota Técnica 1612/2016-CPCRFF/CGPC, de 19/8/2016 (peça 12) , que analisou a prestação de contas e apontou irregularidades na realização de despesas com itens incompatíveis com os serviços de proteção social básica;
c) Nota Técnica 6079/2018, de 	26/7/2018 (peça 31) , que analisou a prestação de contas e impugnou parcialmente as despesas realizadas;
d)	 Termo de Aprovação Parcial, de 25/9/2018 (peça 32) ;
e) Relatório de Tomada de Contas Especial, de 4/6/2019  (peça 38) ;
f) 	Notificação de Duciomar Gomes da Costa, em 10/4/2017  (peça26) ;
g)	 Data de autuação da tomada de contas especial pela Secex-TCE: 20/10/2019; e
h)	 Despacho do Ministro-Relator autorizando a realização das citações a audiências propostas: 26/3/2021 (peça 92) .
	31.2.11. Analisando-se a sequência de eventos processuais enumerados no item anterior, os quais teriam o condão de interromper a prescrição da ação punitiva desta Corte no entender do STF, observa-se que não transcorreu o prazo prescricional de 5 (cinco) anos entre cada evento processual e o seguinte. Portanto, mesmo levando-se em consideração o entendimento do STF, não teria ocorrido a prescrição da pretensão sancionatória e ressarcitória a cargo do TCU.
	31.2.12. Além disso, caso concreto tratado no RE 636.886 (tema 899 da repercussão geral) diz respeito à fase de execução judicial de deliberação do Tribunal de Contas, tanto assim que, para deslindá-lo, foi necessária a aplicação da Lei 6.830/1980, a Lei de Execuções Fiscais, diploma legal evidentemente inaplicável à fase que antecede a formação do título executivo extrajudicial, caracterizada pela atuação do órgão de controle externo até a prolação do acórdão.
	31.2.13. Veja-se que foram opostos embargos declaratórios contra a referida decisão do STF, os quais foram rejeitados pela maioria da Suprema Corte (Plenário, Sessão Virtual de 13.8.2021 a 20.8.2021) , confirmando, portanto, a abrangência da deliberação prolatada na fixação do tema 899, razão por que se deve adotar a orientação prevalente no TCU, no sentido de que a matéria ali tratada alcançaria tão somente a fase judicial de cobrança do título extrajudicial, não atingindo os processos de controle externo, mantendo-se, desse modo,  a interpretação adotada pela Suprema Corte, em 2008, no Mandado de Segurança - MS 26.210, oportunidade em que foi definida a tese da imprescritibilidade das ações de ressarcimento ao erário:
'A suspensão pelo STF das demandas nas quais esteja em questão a prescritibilidade da pretensão de ressarcimento ao erário com base em decisão de tribunal de contas (RE 636.886/STF) alcança tão somente a fase judicial de cobrança do título extrajudicial, não atingindo os processos de controle externo em trâmite. Até julgamento definitivo em contrário pelo STF, permanece o entendimento do TCU acerca da imprescritibilidade das pretensões de ressarcimento decorrentes de tomadas de contas especiais. (Acórdão 1267/2019-TCU-Plenário, Relator: Min. Aroldo Cedraz) .
A suspensão pelo STF das demandas nas quais esteja em questão a prescritibilidade da pretensão de ressarcimento ao erário com base em decisão de tribunal de contas (RE 636.886/STF) alcança tão somente a fase judicial de cobrança do título extrajudicial, não atingindo os processos de controle externo em trâmite. Até julgamento definitivo em contrário pelo STF, permanecem imprescritíveis as pretensões de ressarcimento decorrentes de tomadas de contas especiais. (Acórdão 7930/2018-TCU-Segunda Câmara, Relatora: Min. Ana Arraes) '
	31.2.14. Por outro lado, especificamente no que tange à prescrição da pretensão punitiva, verifica-se que o Acórdão 1441/2016-TCU-Plenário, Relator Ministro Benjamin Zymler, que uniformizou a jurisprudência acerca dessa questão, subordinou tal prescrição ao prazo prescricional geral indicado no art. 205, do Código Civil, que é de dez anos, contado da data de ocorrência da irregularidade sancionada, nos termos do art. 189, do Código Civil, sendo este prazo interrompido pelo ato que ordenar a citação, a audiência ou a oitiva do responsável.
	31.2.15. No caso em exame, não ocorreu a prescrição da pretensão punitiva, uma vez que a irregularidade sancionada ocorreu no período compreendido entre 20/1 a 28/12/2012 e o ato de ordenação da citação ocorreu em 26/3/2021 (peça 92) .
 Argumento 3: ilegitimidade da parte do ex-Prefeito (2º Manifestante) , por não ser ordenador de despesas e/ou responsável direto pela administração e/ou execução das contas. Do cumprimento da Súmula 71 desse Colendo Tribunal de Contas (peça 137, p. 7-13) 
	32.1. Descrição: argumenta o defendente que, na qualidade de Prefeito Municipal à época dos fatos, não possuía competência legal para ordenar despesas no âmbito da Administração Municipal, e que a afirmação no relatório de que ele teria a responsabilidade objetiva de prestar as contas sob análise deve ter ocorrido, provavelmente, por desconhecimento da estrutura da administração municipal de Belém, tendo em vista que as gestoras da pasta somente foram incluídas após anos de tramitação das contas e, na verdade, a responsável é tão somente a Fundação, como consta das demais prestações analisadas pelo Tribunal.
	32.1.1. No mesmo sentido, consigna que a Prefeitura Municipal de Belém não se resume à pessoa do Prefeito Municipal que, repete, não tem o poder de direção, administração, ordenação de despesas, execução e/ou prestação de contas de qualquer uma das secretarias integrantes da administração municipal, bem como órgãos da administração indireta, como é o caso da Funpapa.
	32.1.2. Segue, explicitando que o cargo de Presidente da Funpapa, na estrutura da administração pública de Belém, é responsável pela gestão do órgão da Administração Indireta, com poderes de ordenação de despesas e autonomia para dispor dos recursos recebidos, responsabilizando-se, consequentemente, pela prestação de contas. Tal responsabilização decorre da lei, consoante arts. 37 e 38 da Lei Municipal 7.341/1986. Portanto, não existe fundamento para a sua inclusão como principal responsável pela prestação de contas sob exame, tendo ocorrido por mera presunção de que ele poderia responder pela ausência de documentos comprobatórios e/ou irregularidade nas contas, ainda que por ato praticado por outrem, haja vista que a própria lei estabelece que a Fundação possui personalidade jurídica própria, indicando a existência de competências pré-estabelecidas aos seus gestores e servidores.
	32.1.3. Assegura que, no caso em questão, a responsabilização do ex-Prefeito se deu com base na 'teoria do Domínio do Fato', no qual responsabiliza a pessoa por exercer determinado cargo em dado momento, sem descrever de forma clara e objetiva a responsabilidade pessoal, por exemplo, quais documentos da prestação de contas estão faltando, denotando responsabilidade objetiva (não aceita no ordenamento jurídico pátrio) , uma vez que o defendente, na qualidade de Prefeito, nunca teve posse ou responsabilidade direta pela guarda dos documentos.
	32.1.4. Para reforçar os argumentos supra, faz referência a entendimento do TCU sobre a responsabilização do gestor máximo do órgão/entidade, no sentido de que as irregularidades precisam ser comprovadas, bem como autoria e responsabilidade, conforme art. 6º c/c 5º da Lei 8.443/1992. Neste contexto, reafirma que não houve esta comprovação no presente caso, tendo em vista que não coube ao ex-Prefeito interferir ou anuir com os procedimentos administrativos internos da Fundação, em face da autonomia da entidade para gerir os recursos a sua disposição, bem como prestar as devidas contas, tanto de convênios, quanto de repasses estaduais ou federais.
	32.1.5. Afirma ter sido o posicionamento do TCU, no Acórdão 15/2000-TCU-Plenário, no sentido de ser impossível a análise, por parte do dirigente máximo, de toda e qualquer documentação, bem como processo no âmbito administrativo. Ressalta que do voto do mencionado acórdão é possível extrair que seria "humanamente impossível que o ordenador geral de despesa de uma entidade do porte do extinto INAMPS, lotado no Rio de Janeiro, pudesse atestar pessoal e individualmente cada documento de despesa antes de sua liquidação, principalmente documentos relativos a hospitais de todo o país." 
	32.1.6. Aplicando o caso acima, analogicamente à situação do ex-Prefeito, aduz que:
'se até mesmo o ordenador de despesa do órgão do caso em destaque foi reconhecido ilegítimo para responder pela cobrança indevida por materiais não utilizados num Hospital de Campo Grande, imagine-se alguém que era Prefeito de um Município com cerca de 2 milhões de habitantes, com inúmeros órgãos da administração direta e indireta, para gerir. Impossível se falar em centralização das competências e responsabilidades apenas no Gestor máximo da municipalidade'
	32.1.7. No mesmo sentido, cita ainda o Acórdão 372/2001, que deliberou pela desautorização da manutenção do gestor máximo municipal no polo passivo de Tomada de Contas Especial, em que o TCU entendeu que o ordenador de despesas, salvo conivência, não é responsável por prejuízos causados à Fazenda Nacional decorrentes de atos praticados por agente subordinado que exorbita das ordens recebidas, uma vez que a atividade de supervisão não deve ser tão profunda a ponto de tornar sem sentido o instituto da delegação de competência. Neste contexto, argui que é impossível exigir que o gestor máximo do município tenha conhecimento específico sobre cada programa implantado do Governo Federal, cada contratação, cada pagamento quitado ou atrasado, ou mesmo cada procedimento de todas as Secretarias Municipais e outros órgãos, a exemplo da Funpapa, não podendo ser responsabilizado por ausência de documentos e/ou comprovantes de prestações de contas anuais de órgãos que nunca geriu diretamente.
	32.1.8. Sustenta que o caso ora em análise é idêntico ao destacado na Súmula TCU 71, que assim prescreve:
'Súmula 71. Quando o ordenador de despesas não houver gerido recursos, proceder-se-á à exclusão do seu nome do rol de responsáveis, arquivando-se, a seguir, o processo.'
	32.1.9. Acrescenta que a Lei Municipal 6.022/1966, alterada pelas Leis 7.231/1983 e 7.505/1991, que instituiu a Funpapa, define a sua natureza jurídica, bem como os seus objetivos e atividades, sendo pessoa jurídica de direito público, de caráter assistencial, sem fins lucrativos, como o objetivo específico de planejar, coordenar, dirigir, executar, controlar e avaliar programas assistenciais no âmbito de competência do município de Belém. Neste cenário, indaga que se não cabe ao gestor da Fundação, pela própria previsão legal, a responsabilidade de prestar contas, a quem mais cabe? 
	32.1.10. Finaliza, protestando pela necessidade de exclusão do ex-Prefeito do polo passivo da presente TCE pelas razões já expostas.
	32.1.11. Análise: apesar de o Sr. Duciomar Gomes da Costa figurar no plano de trabalho aprovado como responsável, os documentos constantes autos (v. link http://drive.google.com/drive/folders/1qgG7Igp3X4_5xEeYGyp-9NAtGBhFjXai?usp=Sharing) revelam que ele não foi ordenador das despesas, e que a Funpapa e suas Presidentes foram as verdadeiras responsáveis pela gestão dos recursos repassados pela FNAS, deste modo, entende ser dispensável pontuar cada argumento por ele oferecido, um vez que assiste a ele razão no que diz respeito à afirmação de que ele não geriu os recursos. Portanto, a alegação, neste aspecto, deve ser acatada e, consequentemente, o seu nome deve excluído do rol de responsáveis.
 Argumento 3: documentos comprobatórios dos gastos (peça 137, p. 13-18) 
	33.1. Descrição: apesar das alegações em sede preliminar de prescrição da pretensão punitiva e de ilegitimidade passiva, foram apresentados argumentos para a ausência de documentação comprobatória, acompanhados de links para acesso aos arquivos One Drive. Com relação ao PAIF, a defesa informa que foram encaminhados os extratos bancários de janeiro a dezembro, e as ordens de crédito, organizadas por mês. Contudo, não foi possível localizar as ordens de crédito do mês de julho, os extratos e as ordens de crédito do mês de agosto. Apesar disto, em face de os valores dos programas serem recorrentes, anexou os relatórios de outubro e de dezembro, os quais, segundo ele, permitem fazer uma análise das contas, mesmo na pendência dos itens acima, peça 137, p. 13-14.
	33.1.1. Relativamente ao Piso Básico Variável II - PBVII - Conta Corrente 11.204-6, a situação é mesma descrita no subitem anterior (v. links para acesso aos documentos, Anexo 02. EXTRATO BANCÁRIO. Conta 11.204-6 E Anexo 22. EXTRATO DE MOVIMENTAÇÃO. Conta 11.204-6, Anexo 11. Idoso e/ou Criança de 0 a 6 anos 01. Dezembro e Anexo 13. Idoso e/ou Criança de 0 a 6 anos 02. Dezembro) , peça 137, p. 14.
	33.1.2. A mesma situação se aplica ao Projovem Adolescente - PBVI, Conta Corrente 10.476-0 (v. link Anexo 03. EXTRATO BANCÁRIO. Conta 10.476-0, Anexo 23. EXTRATOS DE MOVIMENTAÇÃO. Conta 10.476-0. Quanto à relação da ordem de crédito relativa ao mês de junho não localizada pela defesa, argumenta que o arquivo Anexo 06. PROJOVEMADOLESCENTE.junho, identifica os números de empenhos e ordens de créditos geradas ulteriormente. Apresenta o mesmo argumento acerca dos valores dos programas serem recorrentes e, da mesma forma anterior, anexa relatórios dos meses de novembro e dezembro (Anexo 08.PROJOVEM ADOLESCENTE, novembro e Anexo 12. PROJOVEM ADOLESCENTE, dezembro e, ainda, o Anexo 14.PROJOVEM ADOLESCENTE.Empenhos diversos que, segundo  ele, destaca alguns empenhos na modalidade global ao longo dos meses de 2012, para a realização de contratos, pagos através da conta em questão, peça 137, p. 14.
	33.1.3. Quanto às contas correntes 11.835-4 concernente ao Projovem Adolescente I - PBVI, a defesa informa que apenas foi encontrado o extrato bancário do mês de dezembro/2012 (Anexo 04.EXTRATO BANCÁRIO, Conta 11.835-4) , e que não foram encontrados, no conjunto de documentos armazenados pela Funpapa, outros que possam demonstrar as movimentações da referida conta corrente.
	33.1.4. No que diz respeito ao Piso Básico Fixo, conta corrente 11.832-X, a defesa informa que somente foi encontrado extrato relativamente ao mês de outubro até dezembro/2012 (Anexo 05.EXTRATO BANCÁRIOS, Conta 11.832-X) .
	33.1.5. A defesa consigna ainda que a Funpapa mantinha constante contato com o Ministério do Desenvolvimento Social para garantir o cumprimento da Política de Assistência Social, e todas as normativas de implementação do SUAS - Sistema Único de Assistência Social. Em face disso, o FNAS possuía livre acesso ao saldo e movimentação das contas do FMAS, e intervinha de forma pontual e conjunta no momento de repasses de cofinanciamento federais, inclusive quando das mudanças/abertura de contas específicas quando necessário ao Piso de Transição da Assistência Social, em conformidade e sob a orientação do MDS. 
	33.1.6. Ao final, destaca que a apresentação dos documentos acima mencionados evidencia que os responsáveis buscaram todas as formas de acesso ao que estava arquivado na Funpapa relativamente ao exercício de 2012, sendo suficientes à comprovação da regularidade das contas sob exame, afastando assim, a irregularidade apontada no relatório do TCU.
	33.2. Análise: com relação ao PAIF, conta corrente 9.717-9, foram encaminhados, via on drive, o Anexo 1. EXTRATO BANCÁRIO. Conta 9.717-9, em que constam as ordens de crédito, e o Anexo 21. Extrato de movimentação. Conta 9.717-9, em que consta uma planilha excel identificando os beneficiários das ordens de crédito. No confronto entre os valores debitados na referida conta corrente, e os documento ora mencionados, verificou-se a situação abaixo demonstrada:
	Data
	Transação
	valor
	Credor/beneficiário

	20/1/2012
	Transferência
	56,42
	ISS-PJ e IRRF

	23/1/2012
	TED
	9.492,68
	19 MAIS COMUNICAÇÃO

	16/2/2012
	Provisão
	10.379,95
	FOLHA DE PAGAMENTO e INSS

	16/2/2012
	Provisão
	998,92
	Silvana Maria Cézar da Silva

	16/2/2012
	DOC
	11.599,04
	FOLHA DE PAGAMENTO

	6/3/2012
	Provisão
	14.110,02
	FOLHA DE PAGAMENTO e INSS

	6/3/2012
	Provisão
	1.347,36
	Silvana Maria Cézar da Silva

	6/3/2012
	DOC
	14.395,56
	FOLHA DE PAGAMENTO E ENCARGOS

	8/3/2012
	Provisão
	9,87
	INSS

	8/3/2012
	DOC
	278,02
	CLAUDIA RENATA BARATA PURCELL DA COSTA

	13/3/2012
	Provisão
	169,77
	INSS

	13/3/2012
	Provisão
	726,49
	NÁIRY BARBOSA DE SOUZA

	13/3/2012
	DOC
	1.077,89
	CESAR CHARONE NETO

	3/4/2012
	Provisão
	14.374,35
	FOLHA DE PAGAMENTO e INSS

	3/4/2012
	Provisão
	2.694,72
	Cesar Charone Neto e Nairy Barbosa de Souza

	3/4/2012
	DOC
	15.717,90
	FOLHA DE PAGAMENTO

	18/4/2012
	Transferência
	60,56
	ISSQN e IRRF

	18/4/2012
	DOC
	3.441,55
	19 Mais Comunicação

	2/5/2012
	Pgto. fornecedor
	122.957,44
	Tapajós & Santos Ltda.

	3/5/2012
	Provisão
	14.365,47
	Folha de pagamento e INSS

	3/5/2012
	Provisão
	2.694,72
	Cesar Charone Neto e Nairy Barbosa de Souza

	3/5/2012
	DOC
	15.628,07
	Folha de pagamento

	3/5/2012
	Transferência
	138,92
	ISSQN

	3/5/2012
	Pgto. fornecedor
	2.639,56
	Marcia Da Silva Costa

	8/5/2012
	Transferência
	65,18
	ISS e IRFF

	8/5/2012
	DOC
	3.146,17
	19 Mais comunicação

	24/5/2012
	Transferência
	571,48
	IRRF

	24/5/2012
	DOC
	13.465,11
	Camilla Siqueira Alves e Ermelinda Carolina Moutinho da Cruz

	25/5/2012
	Transferência
	65,53
	ISS e IRRF

	28/5/2012
	DOC
	2.405,70
	19 Mais comunicação

	28/5/2012
	TED
	6.887,02
	19 Mais comunicação

	1/6/2012
	Transferência
	3.954,00
	IRRF e ISSQN

	1/6/2012
	TED
	75.126,00
	Aline Distribuidora e Comércio Ltda.

	1/6/2012
	Provisão
	15.723,88
	Não encontrado

	1/6/2012
	Provisão
	1.347,46
	Folha de pagamento

	1/6/2012
	DOC
	15.742,92
	Não encontrado

	21/6/2012
	Transferência
	140,06
	Não encontrado

	21/6/2012
	Pgto. Fornecedor
	7.930,00
	Uapé - Com. Rep. Serv. Ltda.

	21/6/2012
	DOC
	2.839,03
	Ermelinda Carolina Moutinho da Cruz

	21/6/2012
	Pgto. Eletr. título
	700,00
	Vale Digital

	21/6/2012
	Pgto. Fornecedor
	634,48
	Thiago Magno Campos

	27/6/2012
	TED
	17.682,23
	Comercial Avant Com. Serv. Limpeza

	28/6/2012
	Pgto. Eletr. título
	13.444,00
	Vale Digital

	2/7/2012
	Pgto. Fornecedor
	14.908,11
	Folha de pagamento

	2/7/2012
	Pgto. Fornecedor
	1.347,36
	Nairy Barbosa de Souza

	2/7/2012
	DOC
	15.742,92
	Folha de pagamento

	2/7/2012
	Transferência
	245,60
	ISS - PJ e IRRF

	3/7/2012
	TED
	26.577,90
	19 Mais Comunicação

	4/7/2012
	Transferência
	253,64
	IRRF

	4/7/2012
	Pgto. Fornecedor
	2.104,88
	Zacarias Pessoa de Oliveira

	4/7/2012
	DOC
	5.313,04
	Ermelinda Carolina Moutinho da Cruz e Camila Siqueira Alves

	9/7/2012
	Pgto. Fornecedor
	59,22
	INSS

	9/7/2012
	DOC
	1.668,17
	Fernanda Lima de Almeida

	18/7/2012
	Pgto. Fornecedor
	53,78
	Zacarias Pessoa Oliveira

	19/7/2012
	Pgto. Fornecedor
	5.360,00
	B. M. C. Batista Comercial

	24/7/2012
	Pgto. Fornecedor
	358,92
	INSS

	24/7/2012
	Pgto. Fornecedor
	1.370,50
	Leonel Bandeira Monteiro e Felipe Bandeira Monteiro

	1/8/2012
	Pgto. Fornecedor
	7.740,60
	Polo Comércio e Representação Ltda.

	7/8/2012
	Transferência
	253,64
	Não encontrado

	7/8/2012
	Pgto. Fornecedor
	2.158,66
	Não encontrado

	7/8/2012
	DOC
	5.313,04
	Não encontrado

	8/8/2012
	Pgto. Fornecedor
	14.905,38
	Não encontrado

	8/8/2012
	Pgto. Fornecedor
	1.347,36
	Não encontrado

	8/8/2012
	DOC
	15.896,58
	Não encontrado

	8/8/2012
	Transferência
	148,06
	Não encontrado

	8/8/2012
	Pgto. Fornecedor
	325,74
	Não encontrado

	8/8/2012
	DOC
	2.487,42
	Não encontrado

	16/8/2012
	Provisão
	1.243,71
	Giselli Magalhães da Silva

	17/8/2012
	TED
	44.288,60
	Limbel Com. Material de Limpeza Ltda. EPP

	22/8/2012
	Pgto. Fornecedor
	69.255,00
	Não encontrado

	23/8/2012
	Transferência
	2.430,00
	Não encontrado

	23/8/2012
	Pgto. Fornecedor
	1.480,61
	Não encontrado

	23/8/2012
	DOC
	660,00
	Não encontrado

	23/8/2012
	TED
	19.888,37
	Não encontrado

	24/8/2012
	Pgto. Eletr. título
	11.920,00
	Não encontrado

	30/8/2012
	TED
	78.570,00
	Não encontrado

	4/9/2012
	Pgto. Fornecedor
	375,18
	Não encontrado

	4/9/2012
	Pgto. Fornecedor
	16.320,73
	Folha de pagamento e INSS

	4/9/2012
	Pgto. Fornecedor
	1.347,36
	Charlene Barbosa Ferreira Dos Santos

	4/9/2012
	DOC
	15.146,07
	Folha de pagamento

	4/9/2012
	Pgto. Fornecedor
	74,03
	ISS-PF

	4/9/2012
	Pgto. Fornecedor
	1.406,58
	Giselli Magalhães da Silva e INSS

	5/9/2012
	TED
	7.128,42
	BB CP Admin Supremo

	11/9/2012
	Pgto. Fornecedor
	9.311,78
	Ponto Com Comércio de Papelaria Ltda.

	17/9/2012
	Pgto. Fornecedor
	74,03
	ISS-PF

	17/9/2012
	Pgto. Fornecedor
	162,87
	INSS - FOLHA e PF

	17/9/2012
	DOC
	1.243,71
	Eliana Maria de Souza da Costa

	21/9/2012
	Pgto. Fornecedor
	7.510,00
	BMC BATISTA COMERCIAL EPP

	21/9/2012
	Pgto. Fornecedor
	37,93
	IRRF-PF

	21/9/2012
	Pgto. Fornecedor
	2.158,68
	Zacarias Pessoa de Oliveira

	24/9/2012
	Pgto. Fornecedor
	176,53
	ISS - PJ

	24/9/2012
	Pgto. Fornecedor
	37.807,78
	Pagamento a C. Ribeiro Distribuidora Ltda. E Bombons e Descartáveis Ltda. Anexo 17

	25/9/2012
	Pgto. Fornecedor
	390,00
	ISS - PJ

	25/9/2012
	Pgto. Fornecedor
	7.410,00
	Euro Brasil Logística

	25/9/2012
	TED
	27.839,37
	19 Mais Comunicação Ltda

	28/9/2012
	TED
	9.833,25
	DIVELLI COMÉRCIO LTDA

	28/9/2012
	TED
	7.600,00
	ANA RITA RIBEIRO DIAS

	4/10/2012
	Pgto. Fornecedor
	16.320,70
	Folha de pagamento e INSS

	4/10/2012
	Pgto. Fornecedor
	1.347,36
	Charlene Barbosa Ferreira Dos Santos

	4/10/2012
	DOC
	15.146,07
	Folha de pagamento

	4/10/2012
	Pgto. Fornecedor
	148,06
	ISS-PF

	4/10/2012
	Pgto. Fornecedor
	1.569,45
	Giselli Magalhães da Silva e INSS

	4/10/2012
	DOC
	1.243,71
	Eliana Maria De Souza da Costa

	4/10/2012
	DOC
	2.932,50
	DIVELLI COMÉRCIO LTDA.

	18/10/2012
	Pgto. Fornecedor
	7.640,25
	TAPAJÓS & SANTOS LTDA.

	18/10/2012
	Pgto. Fornecedor
	37,93
	IRRF-PF

	18/10/2012
	Pgto. Fornecedor
	2.158,66
	Zacarias Pessoa de Oliveira

	18/10/2012
	Pgto. Fornecedor
	1.313,47
	ISS -PJ

	18/10/2012
	Pgto. Fornecedor
	42.469,11
	ASSOCIAÇÃO BRASILEIRA DE DES. SUSTENTÁVEL DA AMAZÔNIA

	26/10/2012
	Pgto. Fornecedor
	988,50
	ISS - PJ

	26/10/2012
	TED
	7.765,00
	HL Com. Serviços - Hamilton T de Lima

	29/10/2012
	Pgto. diversos
	42.469,11
	ASSOCIAÇÃO BRASILEIRA DE DES. SUSTENTÁVEL DA AMAZÔNIA

	29/10/2012
	TED
	22.396,50
	Pagamento a C. Divelli Comércio Ltda e Alinne Distribuidora e Comércio Ltda.-ME

	30/10/2012
	Pgto. Fornecedor
	5.560,64
	C. RIBEIRO DISTRIBUIDORA LTDA. Anexo 17

	1/11/2012
	Pgto. Fornecedor
	16.316,29
	Folha de pagamento e INSS

	1/11/2012
	Pgto. Fornecedor
	1.347,36
	CHARLENE BARBOSA FERREIRA DOS SANTOS

	1/11/2012
	DOC
	15.101,16
	Folha de pagamento

	7/11/2012
	Pgto. Fornecedor
	2.978,00
	ISS - PJ

	7/11/2012
	Pgto. Fornecedor
	145.922,00
	Panper Ltda.

	9/11/2012
	Pgto. Fornecedor
	74.676,79
	E. C. Araújo & Cia Ltda.

	12/11/2012
	Pgto. Fornecedor
	37,93
	IRRF - PF

	12/11/2012
	Pgto. Fornecedor
	2.158,66
	Zacarias Pessoa de Oliveira

	14/11/2012
	TED
	11.344,00
	Martins JR Com. Atacadista Ltda. ME - Anexo 20

	23/11/2012
	TED
	6.165,30
	Comercial Avant Com. Serv. Limpeza

	3/12/2012
	Pgto. Fornecedor
	16.320,73
	Folha de pagamento e INSS

	3/12/2012
	Pgto. Fornecedor
	1.347,36
	CHARLENE BARBOSA FERREIRA DOS SANTOS

	3/12/2012
	DOC
	15.146,07
	Folha de pagamento

	3/12/2012
	Pgto. Fornecedor
	6.006,42
	C. RIBEIRO DISTRIBUIDORA LTDA. Anexo 17

	5/12/2012
	DOC
	1.950,00
	Divelli Comércio Ltda.

	5/12/2012
	TED
	25.843,28
	DIVELLI COMÉRCIO LTDA

	5/12/2012
	TED
	5.960,50
	BELPARÁ COMERCIAL LTDA. NF 208, anexo 16

	6/12/2012
	Pgto. Fornecedor
	1.313,47
	ISS - PJ

	7/12/2012
	TED
	42.469,11
	ASSOCIAÇÃO BRASILEIRA DE DES. SUSTENTÁVEL DA AMAZÔNIA

	14/12/2012
	Pgto. Fornecedor
	34.003,24
	Folha de pagamento e INSS

	14/12/2012
	Pgto. Fornecedor
	3.321,51
	Clea M. Dos Santos Bastos

	14/12/2012
	DOC
	35.986,76
	Folha de pagamento e INSS

	17/12/2012
	Pgto. Fornecedor
	167,00
	ISS - PJ e IRRF

	18/12/2012
	TED
	24.183,11
	19 Mais Serviços de Comunicação Ltda.

	19/12/2012
	Pgto. Fornecedor
	37,93
	IRRF - PF

	19/12/2012
	Pgto. Fornecedor
	2.158,66
	ZACARIAS PESSOA DE OLIVEIRA

	20/12/2012
	Pgto. Fornecedor
	19.797,45
	C. RIBEIRO DISTRIBUIDORA LTDA. Anexo 17

	20/12/2012
	TED
	94.038,80
	MARTINS JR COMERCIO ATACADISTA LTDA. - ME - Anexo 20

	21/12/2012
	Pgto. Fornecedor
	16.232,22
	FOLHA DE PAGAMENTO e INSS

	21/12/2012
	Pgto. Fornecedor
	1.347,36
	Cesar Charone Neto

	21/12/2012
	DOC
	14.695,75
	Folha de pagamento

	21/12/2012
	Pgto. Fornecedor
	74.676,79
	E. C. Araújo & Cia Ltda.

	21/12/2012
	TED
	92.419,56
	Divelli Comércio Ltda.

	24/12/2012
	TED
	7.910,00
	VLC FAVACHO E CIA LTDA.

	24/12/2012
	TED
	7.980,00
	VLC FAVACHO E CIA LTDA.

	Total
	1.943.124,20
	
	33.2.1. Com base no quadro supra, restou ainda pendente de comprovação os valores demonstrados abaixo:
	1/6/2012
	Provisão
	15.723,88
	Não encontrado

	1/6/2012
	DOC
	15.742,92
	Não encontrado

	21/6/2012
	Transferência
	140,06
	Não encontrado

	7/8/2012
	Transferência
	253,64
	Não encontrado

	7/8/2012
	Pgto. Fornecedor
	2.158,66
	Não encontrado

	7/8/2012
	DOC
	5.313,04
	Não encontrado

	8/8/2012
	Pgto. Fornecedor
	14.905,38
	Não encontrado

	8/8/2012
	Pgto. Fornecedor
	1.347,36
	Não encontrado

	8/8/2012
	DOC
	15.896,58
	Não encontrado

	8/8/2012
	Transferência
	148,06
	Não encontrado

	8/8/2012
	Pgto. Fornecedor
	325,74
	Não encontrado

	8/8/2012
	DOC
	2.487,42
	Não encontrado

	22/8/2012
	Pgto. Fornecedor
	69.255,00
	Não encontrado

	23/8/2012
	Transferência
	2.430,00
	Não encontrado

	23/8/2012
	Pgto. Fornecedor
	1.480,61
	Não encontrado

	23/8/2012
	DOC
	660,00
	Não encontrado

	23/8/2012
	TED
	19.888,37
	Não encontrado

	24/8/2012
	Pgto. Eletr. título
	11.920,00
	Não encontrado

	30/8/2012
	TED
	78.570,00
	Não encontrado

	4/9/2012
	Pgto. Fornecedor
	375,18
	Não encontrado

	Total
	259.021,90
	
	33.2.2. Conforme mencionado na descrição, faltaram documentos comprobatórios das despesas no mês de julho e agosto. Para suprir a carência documental, a defesa juntou o Anexo 07.PAIF outubro e o Anexo 09.PAIF.dezembro, sob o argumento de que eles permitem fazer uma  análise dos gastos, uma vez que os itens de despesas são recorrentes ao longo do ano. Contudo, sem ao menos a relação das ordens de crédito não é possível aceitar relatórios de outros meses como comprobatórios das despesas. Desta forma, com relação ao PAIF, resta pendente de comprovação o valor de R$ 259.021,90. Contudo, os valores relativos ao mês de junho são de responsabilidade da Sra. Roselea dos Santos Teixeira, ficando a cargo da Maria Silva da Costa R$ 227.415,04, conforme demonstrado abaixo:
	Data
	Valor

	7/8/2012
	253,64

	7/8/2012
	2.158,66

	7/8/2012
	5.313,04

	8/8/2012
	14.905,38

	8/8/2012
	1.347,36

	8/8/2012
	15.896,58

	8/8/2012
	148,06

	8/8/2012
	325,74

	8/8/2012
	2.487,42

	22/8/2012
	69.255,00

	23/8/2012
	2.430,00

	23/8/2012
	1.480,61

	23/8/2012
	660,00

	23/8/2012
	19.888,37

	24/8/2012
	11.920,00

	30/8/2012
	78.570,00

	4/9/2012
	375,18

	Total
	227.415,04

	33.2.3. No caso Piso Básico Variável II - PBVII - Conta Corrente 11.204-6, as ordens de crédito e a planilha Excel permitiram identificar os seguintes beneficiários:
	Data
	Tipo de operação
	valor
	Credor

	16/2/2012
	Provisão
	8.262,35
	Folha de pagamento e INSS

	16/2/2012
	DOC
	11.945,77
	Folha de pagamento e INSS

	16/2/2012
	Provisão
	4.863,10
	Folha de pagamento e INSS

	16/2/2012
	Provisão
	419,64
	Rosa Maria Da Silva Tolosa

	16/2/2012
	DOC
	5.560,06
	Folha de pagamento

	6/3/2012
	Provisão
	266,50
	INSS

	6/3/2012
	DOC
	2.694,72
	Ana Cristina Nacif Fonseca e Lea Melo Monteiro

	6/3/2012
	Provisão
	6.646,29
	Folha de pagamento e INSS

	6/3/2012
	Provisão
	1.716,72
	Andreia Tolosa Vilhena, Cristina Helena do Socorro Reais e Lucicleide de Jesus Nascimento

	6/3/2012
	DOC
	6.422,66
	Folha de pagamento

	6/3/2012
	Provisão
	10.905,44
	Folha de pagamento e INSS

	6/3/2012
	DOC
	11.393,52
	Folha de pagamento

	14/3/2012
	Provisão
	789,66
	Deliana do Socorro Bahia Miranda e INSS

	16/3/2012
	Provisão
	9,87
	INSS

	16/3/2012
	DOC
	278,02
	INSS

	27/3/2012
	Provisão
	12.733,72
	Folha de pagamento e INSS

	27/3/2012
	DOC
	15.589,26
	Folha de pagamento

	27/3/2012
	Provisão
	6.646,29
	Folha de pagamento e INSS

	27/3/2012
	Provisão
	1.716,72
	Cristina Helena do Socorro Reais, Lucicleide de Jesus Nascimento e Rosa Maria da Silva Tolosa

	27/3/2012
	DOC
	6.422,66
	Folha de pagamento

	3/5/2012
	Provisão
	6.641,95
	Folha de pagamento e INSS

	3/5/2012
	Provisão
	1.716,72
	Cristina Helena do Socorro Reais, Lucicleide de Jesus Nascimento e Rosa Maria da Silva Tolosa

	3/5/2012
	DOC
	6.372,62
	Folha de pagamento

	3/5/2012
	Provisão
	12.652,55
	Folha de pagamento e INSS

	3/5/2012
	DOC
	14.088,24
	Folha de pagamento

	1/6/2012
	Provisão
	12.783,07
	não localizado

	1/6/2012
	DOC
	15.589,26
	não localizado

	1/6/2012
	Provisão
	6.646,29
	não localizado

	1/6/2012
	Provisão
	1.716,72
	não localizado

	1/6/2012
	DOC
	6.422,66
	não localizado

	2/7/2012
	Pgto. fornecedor
	12.652,55
	Folha de pagamento e INSS

	2/7/2012
	DOC
	14.088,24
	Folha de pagamento

	2/7/2012
	Pgto. fornecedor
	6.646,29
	Folha de pagamento e INSS

	2/7/2012
	Pgto. fornecedor
	1.716,72
	Cristina Helena do Socorro Reais, Lucicleide de Jesus Nascimento e Rosa Maria da Silva Tolosa

	2/7/2012
	DOC
	6.422,66
	Folha de pagamento

	8/8/2012
	Pgto. Fornecedor
	12.783,07
	não localizado

	8/8/2012
	DOC
	15.589,26
	não localizado

	8/8/2012
	Pgto. Fornecedor
	6.639,77
	não localizado

	8/8/2012
	Pgto. Fornecedor
	1.716,72
	não localizado

	8/8/2012
	DOC
	6.347,61
	não localizado

	17/8/2012
	Pgto. Fornecedor
	3.000,00
	Tapajós & Santos Ltda.

	4/9/2012
	Pgto. Fornecedor
	6.646,29
	Folha de pagamento e INSS

	4/9/2012
	Pgto. Fornecedor
	1.716,72
	Cristina Helena do Socorro Reais, Lucicleide de Jesus Nascimento e Rosa Maria da Silva Tolosa

	4/9/2012
	DOC
	6.422,66
	Folha de pagamento

	4/9/2012
	Pgto. Fornecedor
	12.558,78
	Folha de pagamento e INSS

	4/9/2012
	DOC
	13.194,94
	Folha de pagamento

	5/9/2012
	Pgto. Fornecedor
	78,97
	INSS

	5/9/2012
	DOC
	2.224,19
	Giovana Nogueira de Souza Brito

	4/10/2012
	Pgto. Fornecedor
	6.587,10
	Folha de pagamento e INSS

	4/10/2012
	Pgto. Fornecedor
	1.678,57
	Andreia Tolosa Vilhena, Cristina Helena do Socorro Reais, Lucicleide de Jesus Nascimento e

	4/10/2012
	DOC
	6.347,60
	Folha de pagamento

	4/10/2012
	Pgto. Fornecedor
	12.519,30
	Folha de pagamento e INSS

	4/10/2012
	DOC
	12.740,88
	Folha de pagamento

	4/10/2012
	Pgto. Diversos
	172,73
	INSS

	4/10/2012
	Pgto. Diversos
	1.801,42
	Aliete dos Santos Quaresma

	1/11/2012
	Pgto. Fornecedor
	12.715,08
	Folha de pagamento e INSS

	1/11/2012
	DOC
	14.992,08
	Folha de pagamento

	1/11/2012
	Pgto. Diversos
	133,25
	INSS

	1/11/2012
	Pgto. Diversos
	1.347,36
	Aliete dos Santos Quaresma

	1/11/2012
	Pgto. Fornecedor
	6.636,97
	Folha de pagamento e INSS

	1/11/2012
	Pgto. Fornecedor
	1.659,50
	Cristina Helena do Socorro Reais, Lucicleide de Jesus Nascimento e Rosa Maria da Silva Tolosa

	1/11/2012
	DOC
	6.372,62
	Folha de pagamento

	9/11/2012
	Pgto. Fornecedor
	41,47
	INSS

	9/11/2012
	Pgto. Fornecedor
	1.167,97
	Rosa Maria da Silva Toloso

	3/12/2012
	Pgto. Fornecedor
	6.590,01
	Folha de pagamento e INSS

	3/12/2012
	Pgto. Fornecedor
	1.144,48
	Andreia Tolosa Vilhena e Cristina Helena do Socorro Reais

	3/12/2012
	DOC
	6.347,50
	Folha de pagamento

	3/12/2012
	Pgto. Fornecedor
	12.519,30
	Folha de pagamento e INSS

	3/12/2012
	DOC
	12.740,88
	Folha de pagamento

	3/12/2012
	Pgto. Diversos
	133,25
	INSS

	3/12/2012
	Pgto. Diversos
	1.347,36
	Aliete dos Santos Quaresma

	14/12/2012
	Pgto. Fornecedor
	14.427,87
	Folha de pagamento e INSS

	14/12/2012
	Pgto. Fornecedor
	2.803,14
	Cristina Helena do Socorro Reais e Lucicleide de Jesus Nascimento

	14/12/2012
	DOC
	15.001,77
	Folha de pagamento

	14/12/2012
	Pgto. Fornecedor
	65,28
	INSS

	14/12/2012
	DOC
	750,51
	Alan Franklin Furtado dos Santos

	14/12/2012
	Pgto. Fornecedor
	24.237,77
	Folha de pagamento e INSS

	14/12/2012
	DOC
	33.151,35
	Folha de pagamento

	14/12/2012
	Pgto. Fornecedor
	3.232,13
	Deliana do Socorro Bahia Miranda e INSS

	14/12/2012
	DOC
	750,51
	Sergio Lucio Guimarães Cordovil

	14/12/2012
	Pgto. Diversos
	39,48
	INSS

	14/12/2012
	Pgto. Diversos
	1.112,11
	Aliete dos Santos Quaresma

	18/12/2012
	Pgto. Diversos
	23.586,60
	Não locacalizado

	21/12/2012
	Pgto. Fornecedor
	1.431,24
	ISS - PJ

	21/12/2012
	Pgto. Fornecedor
	12.584,56
	Folha de pagamento e INSS

	21/12/2012
	DOC
	13.491,39
	Folha de pagamento

	21/12/2012
	Pgto. Diversos
	133,25
	INSS

	21/12/2012
	Pgto. Diversos
	1.347,35
	Aliete dos Santos Quaresma

	21/12/2012
	Pgto. Fornecedor
	6.587,20
	Folha de pagamento e INSS

	21/12/2012
	Pgto. Fornecedor
	1.087,26
	Andreia Tolosa Vilhena e Lucicleide de Jesus Nascimento

	21/12/2012
	DOC
	6.372,63
	Folha de pagamento

	24/12/2012
	TED
	27.193,60
	NBC - Nova Belém Construções Ltda -NF 66, DE 11/12/2012, ANEXO 15

	28/12/2012
	TED
	57.014,80
	Martins JR Com. Atacadista Ltda. ME - Anexo 20

	Total
	703.466,97
	
		33.2.4. Por outro lado, não foram localizados os comprovantes dos seguintes débitos:
	1/6/2012
	Provisão
	12.783,07
	não localizado

	1/6/2012
	DOC
	15.589,26
	não localizado

	1/6/2012
	Provisão
	6.646,29
	não localizado

	1/6/2012
	Provisão
	1.716,72
	não localizado

	1/6/2012
	DOC
	6.422,66
	não localizado

	8/8/2012
	Pgto. Fornecedor
	12.783,07
	não localizado

	8/8/2012
	DOC
	15.589,26
	não localizado

	8/8/2012
	Pgto. Fornecedor
	6.639,77
	não localizado

	8/8/2012
	Pgto. Fornecedor
	1.716,72
	não localizado

	8/8/2012
	DOC
	6.347,61
	não localizado

	Total
	86.234,43
	
	33.2.5. Considerando que os valores relativos ao mês de junho foram geridos pela Sra. Roselea dos Santos Teixeira, os valores a ser imputados à Sra. Maria Silva da Costa são os relativos ao mês de agosto, que somam R$ 43.076,43, conforme abaixo:
	Data
	Valor

	8/8/2012
	12.783,07

	8/8/2012
	15.589,26

	8/8/2012
	6.639,77

	8/8/2012
	1.716,72

	8/8/2012
	6.347,61

	Total
	43.076,43

	33.2.6. Quanto ao Projovem Adolescente - PBVI, Conta Corrente 10.476-0, a relação das ordens de crédito e a planilha Excel permitiram identificar os beneficiários abaixo:
	Data
	Tipo de operação
	valor
	Credor

	13/3/2012
	Provisão
	9.952,11
	Folha de pagamento e INSS

	13/3/2012
	DOC
	15.933,09
	Folha de pagamento

	14/3/2012
	Provisão
	35.175,00
	Folha de pagamento

	14/3/2012
	TED
	5.025,00
	Centro Social da Criança e do Adolecente Sta Edwiges

	14/3/2012
	Provisão
	158,80
	INSS

	14/3/2012
	DOC
	1.678,21
	Kátia Maria Barbosa Bandeira e Darecileida Maria de Azevedo Mileo

	16/3/2012
	Provisão
	8.431,58
	INSS

	20/3/2012
	DOC
	600,41
	Não encontrado

	3/4/2012
	Provisão
	12.707,00
	Folha de pagamento e INSS

	3/4/2012
	DOC
	22.615,59
	Folha de pagamento

	4/4/2012
	Provisão
	115,49
	INSS

	4/4/2012
	Provisão
	1.167,71
	Elen Cristina Alves Cardoso

	9/4/2012
	Provisão
	35.175,00
	Pagamento a várias organizações sociais

	9/4/2012
	TED
	5.025,00
	Centro Social Da Criança E Do Adolecente Sta Edwiges

	18/4/2012
	Provisão
	10.539,55
	INSS

	11/5/2012
	TED
	4.082,50
	Não encontrado

	11/5/2012
	Provisão
	10.580,51
	INSS

	16/5/2012
	Provisão
	14.052,19
	Folha de pagamento e INSS

	16/5/2012
	DOC
	21.243,21
	Folha de pagamento

	16/5/2012
	Provisão
	35.175,00
	Pagamento a várias organizações sociais

	17/5/2012
	DOC
	1.053,08
	Não encontrado

	17/5/2012
	TED
	5.025,00
	Centro Social Da Criança E Do Adolecente Sta Edwiges

	1/6/2012
	Provisão
	13.507,85
	Folha de pagamento e INSS

	1/6/2012
	DOC
	22.933,43
	Folha de pagamento

	14/6/2012
	Provisão
	11.087,37
	INSS

	21/6/2012
	Pgto. Fornecedor
	35.175,00
	Pagamento a várias organizações

	21/6/2012
	TED
	5.025,00
	Associação dos Amigos da Terra Firme

	3/7/2012
	Pgto. Fornecedor
	12.707,00
	Folha de pagamento e INSS

	3/7/2012
	DOC
	22.615,59
	Folha de pagamento

	9/7/2012
	Pgto. Fornecedor
	1.439,48
	Leandro Cesar Conceição

	11/7/2012
	Pgto. fornecedor
	35.175,00
	Pagamento a várias organizações sociais

	18/7/2012
	Pgto. Fornecedor
	10.870,21
	INSS

	8/8/2012
	Pgto. fornecedor
	11.492,89
	Não encontrado

	8/8/2012
	DOC
	25.310,31
	Não encontrado

	9/8/2012
	Pgto. Fornecedor
	2.015,28
	Não encontrado

	10/8/2012
	TED
	5.025,00
	Não encontrado

	21/8/2012
	Pgto. Fornecedor
	7.954,15
	Não encontrado

	28/8/2012
	TED
	28.040,61
	Não encontrado

	4/10/2012
	Pgto. Fornecedor
	10.080,27
	Folha de pagamento e INSS

	4/10/2012
	DOC
	25.907,16
	Folha de pagamento

	4/10/2012
	Pgto. Diversos
	100,07
	INSS

	4/10/2012
	Pgto. Diversos
	1.150,78
	Shirley Rolim Evangelista

	11/10/2012
	Pgto. Fornecedor
	8.518,02
	INSS

	11/10/2012
	Pgto. Fornecedor
	25.125,00
	Pagamento a várias organizações sociais

	11/10/2012
	Pgto. Fornecedor
	10.050,00
	Escola Comunitária Do Bairro do Tapanã

	15/10/2012
	TED
	5.025,00
	Centro Social Da Criança E Do Adolecente-Sta Edwiges

	29/10/2012
	DOC
	7.087,69
	Comap Comércio de Alimentos Produtos e Serviços Ltda - Anexo 18

	30/10/2012
	Pgto. Fornecedor
	11.230,66
	C. Ribeiro Distribuidora Ltda

	1/11/2012
	Pgto. Fornecedor
	9.196,51
	Folha de pagamento e INSS

	1/11/2012
	DOC
	25.310,31
	Folha de pagamento

	1/11/2012
	Pgto. Diversos
	65,26
	INSS

	1/11/2012
	Pgto. Diversos
	750,51
	INSS

	6/11/2012
	DOC
	2.302,88
	Comap Comércio de Alimentos Produtos e Serv Ltda - Anexo 18

	6/11/2012
	TED
	17.921,35
	Comap Comércio de Alimentos Produtos e Serv Ltda - Anexo 18

	8/11/2012
	Pgto. Fornecedor
	35.175,00
	Pagamento a várias organizações

	8/11/2012
	Pgto. Fornecedor
	10.457,60
	INSS

	9/11/2012
	Pgto. Fornecedor
	43,51
	INSS

	9/11/2012
	DOC
	1.225,47
	Darcileida Maria de Azevedo Mileo

	9/11/2012
	TED
	5.025,00
	Centro Social da Criança e do Adolecente-Sta Edwiges

	3/12/2012
	Pgto. Fornecedor
	9.881,76
	Folha de pagamento e INSS

	3/12/2012
	DOC
	23.809,29
	Folha de pagamento

	3/12/2012
	Pgto. Diversos
	65,26
	INSS

	3/12/2012
	Pgto. Diversos
	750,51
	Shirley Rolim Evangelista

	3/12/2012
	Pgto. Fornecedor
	16.175,76
	C. Ribeiro Distribuidora Ltda. Anexo 17

	5/12/2012
	TED
	433,09
	Não localizado

	7/12/2012
	TED
	16.928,94
	Limp Express Comercio de Materiais de limpeza Ltda EPP - Anexo 19

	11/12/2012
	Pgto. Fornecedor
	35.175,00
	Pagamento a várias organizações

	12/12/2012
	TED
	5.025,00
	Centro Social da Criança e do Adolecente-Sta Edwiges

	13/12/2012
	Pgto. Fornecedor
	489,46
	INSS

	13/12/2012
	Pgto. Fornecedor
	5.116,52
	INSS

	14/12/2012
	Pgto. Fornecedor
	18.121,99
	Folha de pagamento

	14/12/2012
	DOC
	50.196,92
	Folha de pagamento

	14/12/2012
	Pgto. Diversos
	21,75
	INSS

	14/12/2012
	Pgto. Diversos
	612,73
	Shirley Rolim Evangelista

	17/12/2012
	Pgto. Fornecedor
	18.202,53
	INSS

	20/12/2012
	Pgto. Fornecedor
	46.223,56
	C. Ribeiro Distribuidora Ltda Anexo 17

	21/12/2012
	Pgto. Fornecedor
	9.868,40
	Folha de pagamento e INSS

	21/12/2012
	DOC
	23.674,42
	Folha de pagamento

	21/12/2012
	Pgto. Diversos
	60,91
	INSS

	21/12/2012
	Pgto. Diversos
	700,48
	Shirley Rolim Evangelista

	21/12/2012
	Pgto. Fornecedor
	35.175,00
	Pagamento a várias organizações

	21/12/2012
	DOC
	2.058,32
	Comap Comercio de Alimentos Prod e Serv Ltda - Anexo 18

	24/12/2012
	TED
	5.025,00
	Centro Social da Criança e do Adolecente-Sta Edwiges

	24/12/2012
	TED
	40.449,37
	Comap Comercio de Alimentos Prod e Serv Ltda - Anexo 18

	Total
	1.081.875,22
	
	33.2.7. Dos pagamentos acima, não foram encontrados os seguintes:
	20/3/2012
	DOC
	600,41
	Não encontrado

	11/5/2012
	TED
	4.082,50
	Não encontrado

	17/5/2012
	DOC
	1.053,08
	Não encontrado

	8/8/2012
	Pgto. fornecedor
	11.492,89
	Não encontrado

	8/8/2012
	DOC
	25.310,31
	Não encontrado

	9/8/2012
	Pgto. Fornecedor
	2.015,28
	Não encontrado

	10/8/2012
	TED
	5.025,00
	Não encontrado

	21/8/2012
	Pgto. Fornecedor
	7.954,15
	Não encontrado

	28/8/2012
	TED
	28.040,61
	Não encontrado

	Total
	85.574,23
	
	33.2.8. Considerando que a gestão da Sra. Maria Silva da Costa correspondeu ao período de 5/12/2011 a 4/4/2012, e 24/7/2012 a 1/1/2013, do valor acima, cabem a ela os valores abaixo:
	Data
	Valor

	8/8/2012
	11.492,89

	8/8/2012
	25.310,31

	9/8/2012
	2.015,28

	10/8/2012
	5.025,00

	21/8/2012
	7.954,15

	28/8/2012
	28.040,61

	Total
	79.838,24

	33.2.9. Apesar de a defesa informar que consta do Anexo 6.PROJOVEM - link para acesso ao arquivo on drive, a identificação dos empenhos, o documento não pode ser aceito como comprovante, tendo em vista que se trata de relação de pagamentos do período de 1/6 a 30/6/2012, que se refere apenas a primeira fase da despesa, e não das notas fiscais/faturas, recibos, comprovantes de pagamento, os quais comprovam, efetivamente, a realização da despesa (2ª fase - liquidação e 3ª fase - pagamento) . Além disso, verifica-se que não foram encontrados pagamentos realizados nos meses de março e maio.
	33.2.10. Sobre a relação de empenhos mencionados pela defesa, Anexo 14.PROJOVEM ADOLESCENTE.Empenhos diversos, tais empenhos globais não são hábeis para comprovar a despesa, pois se trata de uma fase anterior ao pagamento,  ou seja, apenas um compromisso junto ao fornecedor/prestador de serviços. No mesmo arquivo, foram encontradas notas de liquidação, contudo, nenhuma se refere aos débitos não localizados. Portando, a irregularidade persiste.
	33.2.11. Quanto à conta corrente 11.835-4 -Projovem Adolescente I - PBVI, no Anexo 04.EXTRATO BANCÁRIO, Conta 11.835-4, não consta nenhum documento que possa comprovar a que despesas se referem os débitos abaixo: 
	Data
	Tipo de operação
	valor
	Credor

	5/10/2012
	Transferência
	103.951,50
	Não encontrado

	25/10/2012
	Transferência
	1.256,25
	Não encontrado

	25/10/2012
	Transferência
	1.256,25
	Não encontrado

	25/10/2012
	Transferência
	1.256,25
	Não encontrado

	25/10/2012
	Transferência
	1.256,25
	Não encontrado

	25/10/2012
	Transferência
	54.960,00
	Não encontrado

	22/11/2012
	Transferência
	99,47
	Não encontrado

	17/12/2012
	Transferência
	137.345,04
	Não encontrado

	Total
	301.381,01
	
	33.2.12. Os valores demonstrados acima são integralmente de responsabilidade da Senhora Maria Silva da Costa.
	33.2.13. Quanto aos comprovantes do Piso Básico Fixo, conta corrente 11.832-X, no exame do Anexo 05.EXTRATO BANCÁRIO, Conta 11.832-X, nos documentos encaminhados não constam nenhum comprovante de despesa, portanto, persiste a irregularidade sob a responsabilidade de Maria Silva da Costa, no total abaixo demonstrado:
	Data
	Tipo de operação
	valor
	Credor

	5/10/2012
	Transferência
	108.000,00
	Não encontrado

	25/10/2012
	Transferência
	108.000,00
	Não encontrado

	22/11/2012
	Transferência
	108.118,20
	Não encontrado

	17/12/2012
	Transferência
	108.024,06
	Não encontrado

	Total
	432.142,26
	
	33.2.14. Sobre os argumentos descritos nos subitens 32.1.5 e 32.1.6, mesmo que se reconheça o esforço da defesa em suprir a irregularidade de ausência de documentação comprobatória da despesa realizada com recursos do FNAS, o empenho não foi suficiente para elidir totalmente a irregularidade, apenas parcialmente, inclusive, os documentos comprobatórios dos gastos encaminhados consistem, em sua grande parte, em ordem de crédito, faltando os recibos de pagamento autônomo, ou contracheque, os comprovantes de transferências bancárias,  a maior parte das notas fiscais dos fornecedores/prestadores de serviços, conforme se verifica no anexo I (elaborado com os documentos encaminhados pela responsável Roselea dos Santos Teixeira) .
	33.2.15. Embora a documentação esteja incompleta, foi aceita em homenagem ao princípio da verdade material encampada na jurisprudência do TCU (Acórdão 38/2007-TCU-Segunda Câmara, Relator Ministro Ubiratan Aguiar, 5266/2018-Primeira Câmara, Relator Ministro Substituto Weder de Oliveira, 12109/2018-Segunda Câmara, Relator Ministro Augusto Nardes, 3875/2018-Primeira Câmara, Relator Ministro Vital do Rego, 454/2020-Segunda Câmara, Relatora Ministra Ana Arraes) devido ao fato de os pagamentos terem sido efetuados mediante transação bancária e as ordens de crédito identificar os beneficiários dos pagamentos, bem como pelo fato de ter se passado mais de nove anos da ocorrência dos fatos, levando a reconhecer um certo grau de dificuldade na obtenção dos documentos. 
 Argumento 4: Ofensa ao contraditório e à ampla defesa na fase interna da análise das contas
	34.1. Descrição: argumenta que os responsáveis não foram intimados na fase interna do processo de análise da prestação de contas, que gerou, posteriormente, a presente tomada de contas especial, por ausência de apresentação de comprovantes/documentos. Portanto, não se pode falar em oportunidade de defesa, quando eles não tinham conhecimento de que as contas foram prestadas de forma parcial/incompleta.
	34.1.1. Destaca que a Funpapa, que foi intimada a partir dos gestores à época, sequer, organizou as pastas relativas ao exercido de 2012, portanto, não cabe responsabilizar os defendentes por atos praticados por outrem. 
	34.1.2. Consigna ainda que a documentação anexa, bem como a apresentada pela Roselea Teixeira comprova que a documentação sempre esteve na Funpapa, contudo não foi encaminhada a este Tribunal de forma adequada e regular quando do envio da prestação de contas ou após a citação. Neste contexto, assinala ser necessária a reabertura da instrução para análise da documentação tanto a encaminhada pela defendente, quanto pela Roselea Teixeira, sob pena de cerceamento de defesa, uma vez que o relatório foi elaborado a partir da resposta prestadas pela Funpapa.
	34.2. Análise: a alegação de cerceamento de defesa na fase interna não prospera, tendo em vista que as responsáveis Roselea dos Santos Teixeira e Maria Silva dos Santos somente foram incluídas na fase externa do processo, por este Tribunal, porquanto não havia óbice a inclusão, uma vez que a análise do TCU não se restringe às conclusões da fase interna do processo em face da independência das instâncias pela qual as atividades de controle externo a cargo do TCU são regidas (Acórdão 3125/2013-TCU-Plenário, Relator Ministro Raimundo Carreiro, 4208/2014-Primeira Câmara, Relator Ministro Benjamim Zymler e 2850/2019-Primeira Câmara, Relator Ministro Vital do Rego) , bem como pelo fato de não ter se passado mais dez anos entre a ocorrência do fato gerador a citação das responsáveis.
	34.2.1. Mesmo que tivessem sido incluídas naquela fase, a ausência da notificação não seria causa de nulidade do processo por infringência ao princípio do contraditório e da ampla defesa, tendo em vista que a jurisprudência do Tribunal preconiza que não há prejuízo ao exercício do referido princípio em razão da ausência de oportunidade de defesa na fase interna de tomada de contas especial, pois nessa etapa, em que se coletam evidências para fins de apuração dos fatos e das responsabilidades, não há uma relação processual constituída. A garantia ao direito de defesa ocorre na fase externa, com o chamamento do responsável aos autos, a partir da sua citação válida (Acórdão 9091/2021-TCU-Primeira Câmara, Relator Ministro Bruno Dantas, 1078/2020-Segunda Câmara, Relator Ministro Raimundo Carreiro, 653/2017-Segunda Câmara, Relator Ministro Augusto Nardes, 1522/2016-Plenário, Relator Ministro Benjamin Zymler) .
	34.2.2. O fato de constituir obrigatoriedade da entidade manter a documentação devidamente organizada em seus arquivos não afasta a responsabilidade dos gestores de cumprirem com o seu dever legal de comprovar a boa e regular utilização dos recursos por eles geridos, tendo em vista que o responsável pela pessoa jurídica deve ter consciência da ilicitude dos seus atos, quando agem em nome da entidade que representam.
	34.2.3. Quanto à afirmação de que a documentação encaminhada foi suficiente para sanar a irregularidade de ausência de documentação comprobatória de despesas repassados com recursos do FNAS, conforme análise precedente, não foi capaz de sanar integralmente. Portanto, as alegações de defesa analisadas devem ser acatadas parcialmente.
 Registre-se que a responsável não apresentou razões de justificativa para a irregularidade relativa à realização de despesas em objeto incompatível com a finalidade do PSB/PSE-2012.
REVELIA 
Da validade das notificações:
 Preliminarmente, cumpre tecer breves considerações sobre a forma como são realizadas as comunicações processuais no TCU. A esse respeito, destacam-se o art. 179, do Regimento Interno do TCU (Resolução 155, de 4/12/2002) e o art. 4º, inciso III, § 1º, da Resolução TCU 170, de 30 de junho de 2004, in verbis:
'Art. 179. A citação, a audiência ou a notificação, bem como a comunicação de diligência, farse-ão:
I - mediante ciência da parte, efetivada por servidor designado, por meio eletrônico, fac-símile, telegrama ou qualquer outra forma, desde que fique confirmada inequivocamente a entrega da comunicação ao destinatário;
II - mediante carta registrada, com aviso de recebimento que comprove a entrega no endereço do destinatário;
III - por edital publicado no Diário Oficial da União, quando o seu destinatário não for localizado (...) '
'Art. 3º As comunicações serão dirigidas ao responsável, ou ao interessado, ou ao dirigente de órgão ou entidade, ou ao representante legal ou ao procurador constituído nos autos, com poderes expressos no mandato para esse fim, por meio de:
I - correio eletrônico, fac-símile ou telegrama;
II - servidor designado;
III - carta registrada, com aviso de recebimento;
IV - edital publicado no Diário Oficial da União, quando o seu destinatário não for localizado, nas hipóteses em que seja necessário o exercício de defesa.'
'Art. 4º. Consideram-se entregues as comunicações:
I - efetivadas conforme disposto nos incisos I e II do artigo anterior, mediante confirmação da ciência do destinatário;
.II - realizadas na forma prevista no inciso III do artigo anterior, com o retorno do aviso de 	recebimento, entregue comprovadamente no endereço do destinatário;
III - na data de publicação do edital no Diário Oficial da União, quando realizadas na forma prevista no inciso IV do artigo anterior.
§ 1º O endereço do destinatário deverá ser previamente confirmado mediante consulta aos sistemas disponíveis ao Tribunal ou a outros meios de informação, a qual deverá ser juntada ao respectivo processo. (...) '
 Bem se vê, portanto, que a validade da citação via postal não depende de que o aviso de recebimento seja assinado pelo próprio destinatário da comunicação, o que dispensa, no caso em tela, a entrega do AR em 'mãos próprias'. A exigência da norma é no sentido de o Tribunal verificar se a correspondência foi entregue no endereço correto, residindo aqui a necessidade de certeza inequívoca. 
 Não é outra a orientação da jurisprudência do TCU, conforme se verifica dos julgados a seguir transcritos:
'São válidas as comunicações processuais entregues, mediante carta registrada, no endereço correto do responsável, não havendo necessidade de que o recebimento seja feito por ele próprio' (Acórdão 3648/2013-TCU-Segunda Câmara, Relator José Jorge) ;
'É prescindível a entrega pessoal das comunicações pelo TCU, razão pela qual não há necessidade de que o aviso de recebimento seja assinado pelo próprio destinatário. Entregandose a correspondência no endereço correto do destinatário, presume-se o recebimento da citação.' (Acórdão 1019/2008-TCU-Plenário, Relator Benjamin Zymler) ;
'As comunicações do TCU, inclusive as citações, deverão ser realizadas mediante Aviso de Recebimento - AR, via Empresa Brasileira de Correios e Telégrafos, bastando para sua validade que se demonstre que a correspondência foi entregue no endereço correto.' (Acórdão 1526/2007-TCU-Plenário, Relator Aroldo Cedraz) .
 A validade do critério de comunicação processual do TCU foi referendada pelo Supremo Tribunal Federal, nos termos do julgamento do MS-AgR 25.816/DF, por meio do qual se afirmou a desnecessidade da ciência pessoal do interessado, entendendo-se suficiente a comprovação da entrega do 'AR' no endereço do destinatário:
'Ementa: agravo regimental. Mandado de segurança. Desnecessidade de intimação pessoal das decisões do tribunal de contas da união. art. 179 do regimento interno do TCU. Intimação do ato impugnado por carta registrada, iniciado o prazo do art. 18 da lei nº 1.533/51 da data constante do aviso de recebimento. Decadência reconhecida. Agravo improvido.
O envio de carta registrada com aviso de recebimento está expressamente enumerado entre os meios de comunicação de que dispõe o Tribunal de Contas da União para proceder às suas intimações.
O inciso II do art. 179 do Regimento Interno do TCU é claro ao exigir apenas a comprovação da entrega no endereço do destinatário, bastando o aviso de recebimento simples.'
Da revelia da responsável Fundação Papa João XXIII
 No caso vertente, a citação da responsável se deu em endereço proveniente de pesquisa de endereço realizadas pelo TCU (vide parágrafos acima) , porquanto, devido ao insucesso de realizar a citação em endereços constantes na base de dados da Receita custodiada pelo TCU (peça 96) , a citação foi realizada no endereço do responsável pela pessoa jurídica constante dos sistemas corporativos do TCU (peça 120) . O ofício foi recebido no referido endereço (peça 133) .
 Nos processos do TCU, a revelia não leva à presunção de que seriam verdadeiras todas as imputações levantadas contra os responsáveis, diferentemente do que ocorre no processo civil, em que a revelia do réu opera a presunção da verdade dos fatos narrados pelo autor (Acórdão 1009/2018-TCU-Plenário, Relator Bruno Dantas; 2369/2013-Plenário, Relator Benjamin Zymler e 2449/2013-Plenário, Relator Benjamin Zymler) . Dessa forma, a avaliação da responsabilidade do agente não pode prescindir da prova existente no processo ou para ele carreada. 
 Ao não apresentar sua defesa, os responsáveis deixaram de produzir prova da regular aplicação dos recursos sob sua responsabilidade, em afronta às normas que impõem aos gestores públicos a obrigação legal de, sempre que demandados pelos órgãos de controle, apresentar os documentos que demonstrem a correta utilização das verbas públicas, a exemplo do contido no art. 93 do Decreto-Lei 200/1967: 'Quem quer que utilize dinheiros públicos terá de justificar seu bom e regular emprego na conformidade das leis, regulamentos e normas emanadas das autoridades administrativas competentes.' 
 Mesmo as alegações de defesa não sendo apresentadas, considerando o princípio da verdade real que rege esta Corte, procurou-se buscar, em manifestações dos responsáveis na fase interna desta Tomada de Contas Especial, se havia algum argumento que pudesse ser aproveitado a seu favor. 
 Os argumentos apresentados na fase interna (peças 17, 19, 23 e 30) não elidem as irregularidades apontadas.
 Em se tratando de processo em que a parte interessada não se manifestou acerca das irregularidades imputadas, não há elementos para que se possa efetivamente aferir e reconhecer a ocorrência de boa-fé na conduta dos responsáveis, podendo este Tribunal, desde logo, proferir o julgamento de mérito pela irregularidade das contas, conforme os termos dos §§ 2º e 6º do art. 202 do Regimento Interno do TCU (Acórdão 2064/2011-TCU-Primeira Câmara (Relator Ubiratan Aguiar) , 6.182/2011-1ª Câmara (Relator Weber de Oliveira) , 4.072/2010-1ª Câmara (Relator Valmir Campelo) , 1.189/2009-1ª Câmara (Relator Marcos Bemquerer) , 731/2008-Plenário (Relator Aroldo Cedraz) .
 Dessa forma, a responsável Fundação Papa João XXIII deve ser considerada revel, nos termos do art. 12, § 3º, da Lei 8.443/1992, devendo as contas serem julgadas irregulares, condenando-a ao débito apurado. Não será proposta a aplicação da multa prevista no art. 57 da Lei 8.443/1992, por se tratar de pessoa jurídica de direito público.
 Considerando que as alegações de defesa apresentadas pelas responsáveis Roselea dos Santos Teixeira e Maria da Silva dos Santos não foram suficientes para afastar o débito em sua totalidade, as suas contas devem ser julgadas irregulares, condenando-as ao débito apurado, aplicando-lhes as multa previstas no art. 57 e 58, inciso II, da Lei 8.443/1992, tendo em vista que foi realizada a audiência delas pela realização de despesas em objeto incompatível com a finalidade do PSB/PSE-2012 e não foram apresentadas razões de justificativa.
Prescrição da Pretensão Punitiva
 Vale ressaltar que a pretensão punitiva do TCU, conforme Acórdão 1441/2016-TCU-Plenário, Relator Benjamin Zymler, que uniformizou a jurisprudência acerca dessa questão, subordina-se ao prazo geral de prescrição indicado no art. 205 do Código Civil, que é de dez anos, contado da data de ocorrência da irregularidade sancionada, nos termos do art. 189 do Código Civil, sendo este prazo interrompido pelo ato que ordenar a citação, a audiência ou a oitiva dos responsáveis.
 No caso em exame, não ocorreu a prescrição, uma vez que a irregularidade sancionada ocorreu no período compreendido entre 20/1 a 28/12/2012 e o ato de ordenação da citação e da audiência ocorreu em 24/3/2021 (peça 92) .
CONCLUSÃO
 Em face da análise promovida na seção 'Exame Técnico', verifica-se que as alegações de defesa apresentadas pelas responsáveis, Roselea dos Santos Teixeira e Maria Silva dos Santos, não foram suficientes para afastar integralmente a irregularidade objeto da citação, devendo ser acatadas parcialmente, tendo em vista que restaram os seguintes pagamentos pendentes de comprovação:
Roselea dos Santos Teixeira:
	Data
	Valor
	Credor/beneficiário

	Piso Básico Fixo - Conta corrente 9.717-9

	1/6/2012
	15.723,88
	Não encontrado

	1/6/2012
	15.742,92
	Não encontrado

	21/6/2012
	140,06
	Não encontrado

	Piso Básico Variável II - PBVII - Conta Corrente 11.204-6

	1/6/2012
	12.783,07
	Não encontrado

	1/6/2012
	15.589,26
	Não encontrado

	1/6/2012
	6.646,29
	Não encontrado

	1/6/2012
	1.716,72
	Não encontrado

	1/6/2012
	6.422,66
	Não encontrado

	Projovem Adolescente - PBVI - Conta Corrente 10.476-0

	11/5/2012
	4.082,50
	Não encontrado

	17/5/2012
	1.053,08
	Não encontrado

	20/3/2012
	600,41
	Não encontrado

Maria Silva dos Santos:
	Data
	Valor
	Credor/beneficiário

	Piso Básico Fixo - Conta corrente 9.717-9

	7/8/2012
	253,64
	Não encontrado

	7/8/2012
	2.158,66
	Não encontrado

	7/8/2012
	5.313,04
	Não encontrado

	8/8/2012
	14.905,38
	Não encontrado

	8/8/2012
	1.347,36
	Não encontrado

	8/8/2012
	15.896,58
	Não encontrado

	8/8/2012
	148,06
	Não encontrado

	8/8/2012
	325,74
	Não encontrado

	8/8/2012
	2.487,42
	Não encontrado

	16/8/2012
	1.243,71
	Não encontrado

	22/8/2012
	69.255,00
	Não encontrado

	23/8/2012
	2.430,00
	Não encontrado

	23/8/2012
	1.480,61
	Não encontrado

	23/8/2012
	660,00
	Não encontrado

	23/8/2012
	19.888,37
	Não encontrado

	24/8/2012
	11.920,00
	Não encontrado

	30/8/2012
	78.570,00
	Não encontrado

	4/9/2012
	375,18
	Não encontrado

	Piso Básico Variável II - PBVII - Conta Corrente 11.204-6

	8/8/2012
	12.783,07
	Não encontrado

	8/8/2012
	15.589,26
	Não encontrado

	8/8/2012
	6.639,77
	Não encontrado

	8/8/2012
	1.716,72
	Não encontrado

	8/8/2012
	6.347,61
	Não encontrado

	Projovem Adolescente - PBVI, Conta Corrente 10.476-0

	8/8/2012
	11.492,89
	Não encontrado

	8/8/2012
	25.310,31
	Não encontrado

	9/8/2012
	2.015,28
	Não encontrado

	10/8/2012
	5.025,00
	Não encontrado

	21/8/2012
	7.954,15
	Não encontrado

	28/8/2012
	28.040,61
	Não encontrado

	Projovem Adolescente I - PBVI - Conta Corrente 11.835-4

	5/10/2012
	103.951,50
	Não encontrado

	25/10/2012
	1.256,25
	Não encontrado

	25/10/2012
	1.256,25
	Não encontrado

	25/10/2012
	1.256,25
	Não encontrado

	25/10/2012
	1.256,25
	Não encontrado

	25/10/2012
	54.960,00
	Não encontrado

	22/11/2012
	99,47
	Não encontrado

	Piso Básico Fixo, conta corrente 11.832-X

	17/12/2012
	137.345,04
	Não encontrado

	5/10/2012
	108.000,00
	Não encontrado

	25/10/2012
	108.000,00
	Não encontrado

	22/11/2012
	108.118,20
	Não encontrado

	17/12/2012
	108.024,06
	Não encontrado

 A Fundação Papa João XXIII não logrou comprovar a boa e regular aplicação dos recursos, instada a se manifestar, optou pelo silêncio, configurando a revelia, nos termos do § 3º, do art. 12, da Lei 8.443/1992, persistindo a irregularidade concernente à realização de despesas em objeto incompatível com a finalidade do PSB/PSE-2012, cujo débito é composto pelos seguintes valores:
	Data 
	Valor 

	17/7/2012
	5.360,00

	1/8/2012
	7.740,60

	25/9/2012
	7.410,00

	26/10/2012
	7.765,00

	7/11/2012
	145.922,00

	9/11/2012
	74.676,79

	23/11/2012
	6.165,30

	5/12/2012
	1.950,00

	18/12/2012
	24.183,11

	21/12/2012
	74.676,79

 Verifica-se também que não houve a prescrição da pretensão punitiva, conforme análise já realizada.
 Tendo em vista que não constam dos autos elementos que permitam reconhecer a boa-fé dos responsáveis ou a ocorrência de outras excludentes de culpabilidade, sugere-se que as suas contas sejam julgadas irregulares, nos termos do art. 202, § 6º, do Regimento Interno do TCU, com a imputação do débito atualizado monetariamente e acrescido de juros de mora, nos termos do art. 202, § 1º do Regimento Interno do TCU, descontado o valor eventualmente recolhido, com a aplicação da multa prevista no art. 57  e art. 58, inciso II, da Lei 8.443/1992.
 Por fim, como não houve elementos que pudessem modificar o entendimento acerca das irregularidades em apuração, mantém-se a matriz de responsabilização presente na peça 88.
PROPOSTA DE ENCAMINHAMENTO
 Diante do exposto, submetemos os autos à consideração superior, propondo ao Tribunal:
considerar revel Fundação Papa João XXIII (05.065.644/0001-81) , para todos os efeitos, dando-se prosseguimento ao processo, com fulcro no art. 12, § 3º, da Lei 8.443/1992;
excluir do rol de responsáveis Duciomar Gomes da Costa (XXX.654.272-XX) ;
acatar parcialmente as alegações de defesa apresentadas Roselea dos Santos Teixeira (XXX.260.442-XX) , Maria Silva dos Santos (XXX.685.932-XX) ;
julgar irregulares, nos termos dos arts. 1º, inciso I, 16, inciso III, alíneas b e c, da Lei 8.443/1992, c/c os arts. 19 e 23, inciso III, da mesma Lei, as contas das responsáveis Roselea dos Santos Teixeira (CPF: XXX.260.442-XX) , Maria Silva dos Santos (CPF: XXX.685.932-XX) e Fundação Papa Joao XXIII (CNPJ: 05.065.644/0001-81) , condenando-os ao pagamento das importâncias a seguir especificadas, atualizadas monetariamente e acrescidas dos juros de mora, calculadas a partir das datas discriminadas até a data da efetiva quitação do débito, fixando-lhes o prazo de quinze dias, para que comprovem, perante o Tribunal, o recolhimento das referidas quantias aos cofres do Fundo Nacional de Assistência Social, nos termos do art. 23, inciso III, alínea "a", da citada lei, c/c o art. 214, inciso III, alínea "a", do Regimento Interno do TCU.  
Débitos relacionados à responsável Roselea dos Santos Teixeira (XXX.260.442-XX) :
	Data de ocorrência
	Valor histórico (R$) 

	1/6/2012
	15.723,88

	1/6/2012
	15.742,92

	21/6/2012
	140,06

	20/3/2012
	600,41

	1/6/2012
	6.646,29

	1/6/2012
	1.716,72

	1/6/2012
	6.422,66

	11/5/2012
	4.082,50

	17/5/2012
	1.053,08

				          Valor atualizado do débito (com juros) em 16/3/2022: R$ 143,960,20
 Débitos relacionados ao responsável Maria Silva dos Santos (XXX.685.932-XX) :
	Data de ocorrência
	Valor histórico (R$) 

	7/8/2012
	253,64

	7/8/2012
	2.158,66

	7/8/2012
	5.313,04

	8/8/2012
	14.905,38

	8/8/2012
	1.347,36

	8/8/2012
	15.896,58

	8/8/2012
	148,06

	8/8/2012
	325,74

	8/8/2012
	2.487,42

	16/8/2012
	1.243,71

	22/8/2012
	69.255,00

	23/8/2012
	2.430,00

	23/8/2012
	1.480,61

	23/8/2012
	660,00

	23/8/2012
	19.888,37

	24/8/2012
	11.920,00

	30/8/2012
	78.570,00

	4/9/2012
	375,18

	8/8/2012
	12.783,07

	8/8/2012
	15.589,26

	8/8/2012
	6.639,77

	8/8/2012
	1.716,72

	8/8/2012
	6.347,61

	8/8/2012
	11.492,89

	8/8/2012
	25.310,31

	9/8/2012
	2.015,28

	10/8/2012
	5.025,00

	21/8/2012
	7.954,15

	28/8/2012
	28.040,61

	5/10/2012
	103.951,50

	25/10/2012
	1.256,25

	25/10/2012
	1.256,25

	25/10/2012
	1.256,25

	25/10/2012
	1.256,25

	25/10/2012
	54.960,00

	22/11/2012
	99,47

	17/12/2012
	137.345,04

	5/10/2012
	108.000,00

	25/10/2012
	108.000,00

	22/11/2012
	108.118,20

	17/12/2012
	108.024,06

                                        Valor atualizado do débito (com juros) em 16/3/2022: R$ 1.913.256,09
Débitos relacionados ao responsável Fundação Papa João XXIII (05.065.644/0001-81) :
	Data de ocorrência
	Valor histórico (R$) 

	17/7/2012
	5.360,00

	1/8/2012
	7.740,60

	25/9/2012
	7.410,00

	26/10/2012
	7.765,00

	7/11/2012
	145.922,00

	9/11/2012
	74.676,79

	23/11/2012
	6.165,30

	5/12/2012
	1.950,00

	18/12/2012
	24.183,11

	21/12/2012
	74.676,79

	17/8/2012
	3.000,00

Valor atualizado do débito (com juros) em 16/3/2022: R$ 630.394,61.
aplicar individualmente às responsáveis Roselea dos Santos Teixeira (XXX.260.442-XX) e Maria Silva dos Santos (XXX.685.932-XX) , a multa prevista no art. 57 da Lei 8.443/1992 c/c o art. 267 do Regimento Interno do TCU, fixando-lhes o prazo de quinze dias, a contar da notificação, para que comprovem, perante o Tribunal (art. 214, III, alínea 'a', do Regimento Interno do TCU) , o recolhimento da dívida aos cofres do Tesouro Nacional, atualizada monetariamente desde a data do acórdão que vier a ser proferido por este Tribunal até a data do efetivo recolhimento, se paga após o vencimento, na forma da legislação em vigor;
aplicar individualmente às responsáveis Roselea dos Santos Teixeira (XXX.260.442-XX) e Maria Silva dos Santos (XXX.685.932-XX) , a multa prevista no art. 58, inciso II, da Lei 8.443/1992 c/c o art. 268, inciso II, do Regimento Interno do TCU, fixando-lhes o prazo de quinze dias, a contar da notificação, para que comprovem, perante o Tribunal (art. 214, III, alínea 'a', do Regimento Interno do TCU) , o recolhimento da dívida aos cofres do Tesouro Nacional, atualizada monetariamente desde a data do acórdão que vier a ser proferido por este Tribunal até a data do efetivo recolhimento, se paga após o vencimento, na forma da legislação em vigor;
	autorizar, desde logo, a cobrança judicial das dívidas, caso não atendidas as notificações, na forma do disposto no art. 28, inciso II, da Lei 8.443/1992;
autorizar também, desde logo, se requerido, com fundamento no art. 26, da Lei 8.443, de 1992, c/c o art. 217, §1º do Regimento Interno do TCU, o parcelamento das dívidas em até 36 parcelas, incidindo, sobre cada parcela, corrigida monetariamente, os correspondentes acréscimos legais, fixando-lhe o prazo de quinze dias, a contar do recebimento da notificação, para comprovar, perante o Tribunal, o recolhimento da primeira parcela, e de trinta dias, a contar da parcela anterior, para comprovar os recolhimentos das demais parcelas, devendo incidir, sobre cada valor mensal, atualizado monetariamente, os juros de mora devidos, no caso do débito, na forma prevista na legislação em vigor, alertando os responsáveis de que a falta de comprovação do recolhimento de qualquer parcela importará o vencimento antecipado do saldo devedor, nos termos do § 2º do art. 217 do Regimento Interno deste Tribunal; 
enviar cópia do Acórdão a ser prolatado à Procuradoria da República no Estado do Pará, nos termos do § 3º do art. 16 da Lei 8.443/1992, c/c o § 7º do art. 209 do Regimento Interno do TCU, para adoção das medidas cabíveis;
enviar cópia do Acórdão que vier a ser proferido à Secretaria Especial do Desenvolvimento Social e às responsáveis, para ciência;
informar à Procuradoria da República no Estado do Pará, ao Secretaria Especial do Desenvolvimento Social e aos responsáveis que a presente deliberação, acompanhada do Relatório e do Voto que a fundamenta, está disponível para a consulta no endereço www.tcu.gov.br/acordaos, além de esclarecer que, caso requerido, o TCU poderá fornecer sem custos as correspondentes cópias, de forma impressa; e
informar à Procuradoria da República no Estado do Pará que, nos termos do parágrafo único do art. 62 da Resolução TCU 259/2014, os procuradores e membros do Ministério Público credenciados nesta Corte podem acessar os presentes autos de forma eletrônica e automática, ressalvados apenas os casos de eventuais peças classificadas como sigilosas, as quais requerem solicitação formal."
2.	O diretor e o secretário da SecexTCE ratificaram a instrução acima (peças 146 e 147) .
3.	O representante do Ministério Público junto ao Tribunal de Contas da União (MP/TCU) , em sua intervenção regimental, acolheu o encaminhamento alvitrado pela unidade técnica (peça 148) .
4.	Encerrada a instrução processual, a sra. Roselea dos Santos Teixeira carreou aos autos a documentação de peças 149-151.
5.	Em homenagem ao princípio da verdade material, que norteia o desenvolvimento dos processos no âmbito deste Tribunal, bem como aos princípios do contraditório e da ampla defesa, a citada documentação foi recebida como elementos adicionais às alegações de defesa oferecidas pela responsável. Em acréscimo, determinei à unidade técnica que analisasse o seu conteúdo, bem como os seus reflexos na proposta de encaminhamento apresentada na instrução inserta à peça 145.
6.	Ato contínuo, foi exarada a instrução constante da peça 153, cujo trecho essencial transcreve-se abaixo:
	"[...] EXAME TÉCNICO
	29. Passa-se à descrição dos novos argumentos apresentados pela responsável Roselea dos Santos Teixeira (peça 149 e 150 - repetida) , seguida da respectiva análise técnica.
	Alegações de defesa, peça 149, p. 17-24
	30. Argumento: inicialmente, a responsável apresenta um quadro demonstrativo dos valores pendentes de comprovação, indicando o credor beneficiário e a localização dos documentos comprobatórios, conforme transcrito abaixo:
	Data
	Valor
	Credor beneficiário
	Documentos comprobatórios

	1/6/2012
	15.723,88
	Folha de Pagamento Contratos Prazo Determinado 2012
	ANEXOS 16 PAIF JUNHO VOL 1, 2, 3, e 5 e 6 - OB 166 e APÊNDICE 14.

	1/6/2012
	15.742,92
	Folha de Pagamento Contratos Prazo Determinado 2012
	ANEXOS 16 PAIF JUNHO VOL 1, 2, 3, e 5 e 6 - OB 166 e APÊNDICE 14.

	21/6/2012
	140,06
	IRRF Ermelinda Cruz
	ANEXOS 16 PAIF ERMELINDA CRUZ, PAG. 16 e 17; ANEXO 14 PAG 01 a 08 OB 202.
APÊNDICE 15 PAIF JUNHO2012

	20/3/2012
	600,41
	DOC Edna Santos
	ANEXOS 1 e 2 Projovem Março2012
Apêndice 17

	1/6/2012
	12.783,07
	Folha de Pagamento Contratos Prazo Determinado 2012
	ANEXOS 18 PBV JUNHO VOL 1,2 e 3, OB 164.
APÊNDICE 12 PBV JUNHO 2012

	1/6/2012
	15.589,26
	Folha de Pagamento Contratos Prazo Determinado 2012
	ANEXOS 18 PBV JUNHO VOL 1,2 e 3, OB 164.
APÊNDICE 12 PBV JUNHO 2012

	1/6/2012
	6.646,29
	Folha de Pagamento Contratos Prazo Determinado 2012
	ANEXOS 18 PBV JUNHO VOL 3 e 4
OB - 165; APÊNDICE 13

	1/6/2012
	1.716,72
	Folha de Pagamento Contratos Prazo Determinado 2012
	ANEXOS 18 PBV JUNHO VOL 3 e 4
OB - 165; APÊNDICE 13

	1/6/2012
	6.422,66
	Folha de Pagamento Contratos Prazo Determinado 2012
	ANEXOS 18 PBV JUNHO VOL 3 e 4
OB - 165; APÊNDICE 13

	11/5/2012
	4.082,50
	Limbel Com Mat Ltda.
	ANEXOS 5 PROJOVEM DESPESAS DEZ2011 E ANEXO 6
COMPROVANTE DOC REGULARIZAÇÃO PAGAMENTO.
APÊNDICE 16 DESP. PROJOVEM MAIO/2012

	17/5/2012
	1.053,08
	Folha de Pagamento Junho/2011 -COMPROVANTE
DOC. REGULARIZAÇAO
DE VALOR DEVOLVIDO DE NAZARE FATIMA ALBUQUERQUE
	ANEXO 3 PRESTAÇÃO DE CONTAS MAIO/2012 PROJOVEM ADOLESCENTE; ANEXO 6 COMPROVANTES DOC NAZARE FATIMA ALBUQUERQUE.
APÊNDICE 16 DESPESAS PROJOVEMMAIO/2012.

	Total 
	80.500,85
		
30.1 Para cada valor acima, apresentou os seguintes argumentos:
valores de R$ 15.723,88 e 15.742,92 (Piso Básico Fixo - PBF conta corrente 9717-9) - trata-se da folha de pagamento dos prestadores de serviços por prazo determinado do mês de maio, pago em 1/6/2012, que, na defesa anterior, consignou-se que os documentos não foram encontrados.  Na verdade, ocorreu um erro na nomeação dos anexos disponibilizados no googledrive, e todos foram, posteriormente, localizados. E para um melhor esclarecimento dos fatos ocorridos, foram anexadas na presente defesa planilhas demonstrativas dessas despesas por ordem bancária, para conciliação com os extratos (1/6/2012 - OB 166, no valor de R$ 32.814,16 - Anexo 16 - PAIF vol. 1, 2, 3, 5 e 6, Apêndice 14) , peça 151, p. 23;
 valor de R$ 140,06 (Piso Básico Fixo - PBF conta corrente 9717-9) - trata-se de IRRF relativo ao pagamento de locação do imóvel onde funciona o CRAS Terra Firme, à Ermelinda Carolina Moutinho da Cruz - Empenho Global 502/2012, no valor de R$ 2.979,29, em 21/6/2012, Ordem Bancária 202 - Anexo 16 PAIF, Apêndice 15, peça 151, p. 23-24;
 R$ 600,41 (Piso Básico Variável I  conta corrente 10476-0) - trata da folha de pagamento do mês de fevereiro/2012, que foi paga por meio da Ordem Bancária 0054, emitida em 12/3/2012, contudo, ocorreu a devolução por motivos técnicos bancários em 14/3/2012 e, por se tratar de prestador de serviços, foi providenciado, de imediato, a regularização no mesmo mês, em 20/3/2012 (Anexo 1 Comprovante DOC Edna Santos e Anexo 2 Comprovante Ordem de Crédito 0054, Anexos 1 e 2 e Apêndice 17) , peça 151, p. 22;
 valores R$ 12.783,07, R$ 15.589,26, R$ 6.646,29, R$ 1.716,72 e R$ 6.422,66 (Piso Básico Variável conta corrente 11204-6) - inicialmente, esclarece que ocorreu um equívoco na defesa inicial quanto à nomeação dos anexos disponibilizados no googledrive dos comprovantes de despesas do mês de junho. Em razão disso, os comprovantes não foram localizados, porque estavam erroneamente como Anexo 16 no Apêndice 7 da Planilha de Conciliação de junho/2012, e o correto é Anexo 18 PBV. Verificou-se também que, por motivo desconhecido, parte dos arquivos digitalizados correlacionados às Ordens Bancárias 164 e 165 não foram disponibilizados na defesa inicial, os quais foram encaminhados na presente defesa. Referidos valores tratam das folhas de pagamento de serviços prestados por prazo determinado referentes ao mês de maio, pago em 1/6/2012 - Ordem Bancárias 164, no valor de R$ 28.372,33 - Anexo 18 PBV Convivência vol. 1, 2 e 3, Apêndice 12; Ordem Bancária 165, no valor de R$ 14.785,67 - Anexo 18 PBV Convivência vol. 4 e 5, Apêndice 13; peça 151, p. 22-23;
 R$ 4.082,50 (Projovem conta corrente 10476-0) - despesa realizada em 15/12/2011, mediante Ordem Bancária 497 - feito DOC para regularizar o pagamento ao fornecedor Limbel Com. Mat. de Limpeza, cuja liquidação e pagamento ocorreu em 15/12/2011, contudo, por motivos técnicos bancários foi devolvido para a conta 10476-0, conforme comprova o extrato bancário. Após verificação do ocorrido, foi realizada a transferência para regularização do pagamento - Anexo 4 Conciliação Dezembro 2011, Anexo 5 Projovem Limbel 2011 Regularização, Anexo 6 Comprovantes DOC Limbel e Nazaré Albuquerque Projovem maio/2012 e Anexo 27 Prestação de Contas de maio/2012; peça 151, p. 24;
 R$ 1.053,08 (Projovem conta corrente 10476-0) - em 30/6/2011, foi realizado o pagamento da folha do mês de junho/2011, Ordem Bancária 128, de 28/6/2011, no valor de R$ 54.610,95, e, por algum problema técnico bancário, o valor de R$ 1.053,08 da prestadora de serviços Nazaré de Fátima Albuquerque, CPF XXX.859.102-XX, ficou pendente de pagamento na conta 10476-0, conforme extrato bancário e conciliação da conta. Após a verificação do ocorrido, foi realizada no dia 17/5/2012 a transferência para regularizar o valor pendente - Anexo 3 Conciliação de junho/2011, Anexo 6, Comprovante regularização de DOC, Anexo 27 Prestação de Contas maio/2012 - 4 Projovem, página 20 e 21, e Apêndice 16.
30.2 Análise: verifica-se que, além de a responsável disponibilizar o link https://drive.google.com/drive/folders/1KIF_HL0hj9zowao6Xbxfat_mYC?usp=sharing, peça 149, p. 36, encaminhou a mesma documentação, que se encontra na peça 151. Os documentos constantes do referido link são os mesmos da peça 151, exceto quanto aos apêndices, que se encontram apenas no primeiro. No exame dos documentos constantes dos autos, verificou-se que:
 com relação aos valores constantes da alínea 'a', R$ 15.723,88 e 15.742,92, segundo a defesa, diz respeito à OB 166, no valor de R$ 32.814,26. Verifica-se que a soma dos referidos valores totaliza R$ 31.466,80, portanto, uma diferença de R$ 1.347,46. Na peça 151, p. 82-89, consta um demonstrativo de pagamentos com recursos do PAIF relativo ao mês de junho, no qual constam, entre outras informações, o número e a data de emissão do empenho, o número e a data de emissão da nota de liquidação, a identificação do beneficiário de pagamento (nome e CPF) e o valor. O que a defesa nominou como ordem bancária, no referido demonstrativo consta como borderô e, como se verá mais à frente, trata-se de ordens de crédito;
a.1)   na sequência, constam as notas de liquidação e de empenho correspondentes a cada prestador de serviços, bem como a lista de frequência do referido mês, conforme identificado abaixo: 
	Prestador de serviços
	Cargo
	Valor*
	Localização

	Lia Cristina Santos da Silva
	Psicóloga
	1.347,36
	Peça 151, p. 90-92

	Alexandre Figueiredo Melo -
	Assistente Administrativo
	750,51
	Pça 151, p. 93-95

	Ana Maria Gaia Malcher
	Assistente Administrativo
	750,51
	Peça 151, p. 98-100

	Ana Sílvia Nonato dos Santos
	Assistente Administrativo
	750,51
	Peça 151, p. 101-102 e 104

	Andreza da Conceição Santos
	Assistente Administrativo
	750,51
	Peça 151, p. 105-107

	César Charone Neto
	Psicólogo
	1.347,36
	Peça 151, p. 108-110

	Cláudia Valéria da Silva Garcia
	Assistente Administrativo
	750,51
	Peça 151, p. 112-114

	Clea M dos Santos Bastos
	Psicóloga
	1.347,36
	Peça 151, p. 118-120, 252

	Cleocir de Araújo Machado
	Psicólogo
	1.347,36
	Peça 151, p. 121-122, 253-254

	Érida Priscila Barbosa de Souza
	Psicóloga
	1.347,36
	Peça 151, p. 132-134, 264-266

	Everaldo Valdez Vieira
	Psicólogo
	1.347,36
	Peça 151, p. 137-139, 269-271

	Fernanda Lima de Almeida
	Psicóloga
	1.347,36
	Peça 151, p. 140-142, 272-274

	Gabrielle D'arc Costa de Freitas
	Assistente Administrativo
	750,51
	Peça 151, p. 143-145, 275-277

	Ildeman José Oliveira Castro
	Assistente Administrativo
	750,51
	peça 151, p. 148-150, 280-282

	Ilisonete do Socorro Moraes Martins
	Assistente Social
	1.347,36
	Peça 151, p. 151-153, 283-285

	Maria Ilma Maia dos Santos
	- Assistente Administrativo
	750,51
	Peça 151, p. 154-156, 286

	Marlucia do Socorro Almeida de Almeida
	Assistente Administrativo
	750,51
	Peça 151, p. 157-159

	Michely dos Santos Lopes
	Psicóloga
	1.347,36
	Peça 151, p. 160-162

	Náiry Barbosa de Souza
	Psicóloga
	1.347,36
	Peça 151, p. 163-165

	Rebecca Barata Moreira
	Psicóloga
	1.347,36
	Peça 151, p. 166-168

	Rosemeire Xavier Granja Campos
	Assistente Social
	1.347,36
	Peça 151, p. 169-171

	Silvana Maria Cézar da Silva
	Assistente Social
	1.347,36
	Peça 151, p. 172-174

	Roziani Santos de Matos
	Psicóloga
	1.347,36
	Peça 151, p. 175-177

	Smylle Veruska Nale Tavares
	Psicóloga
	1.347,36
	Peça 151, p. 214, 223

	Sônia Maria Coelho Caldas
	Assistente Administrativo
	750,51
	Peça 151, p. 215-217

	Tiago Magno Campos
	Assistente Administrativo
	750,51
	Peça 151, p. 218-219

	Viviane de Cássia Pinheiro Dias
	Assistente Administrativo
	750,51
	Peça 151, p. 247-249

	Zélia Maria Barbosa Silva
	Assistente Administrativo
	750,51
	Peça 151, p. 250-251

	Total
	29.967,03
	
* Registre-se que trata do valor líquido, descontado o IRRF no valor R$ 2.847,13, que somado ao valor da tabela, totaliza o valor de R$ 32.814,26 (folha total - provisão) , Apêndice 14 (googledrive) 
a.2) verifica-se que os valores constantes da relação de serviços prestados por tempo determinado (peça 151, p.  103 e 116) , conforme identificação acima, coincidem com o valor apresentado pela defesa, bem como no Apêndice 14, encontrado no link mencionado acima (peça 149, p. 36) . O pagamento dos prestados de serviços obedece a seguinte sistemática:  no extrato bancário, o débito é feito pelo valor total (valor bruto da remuneração) correspondente à soma de cada remuneração dos prestadores de serviços, com a descrição de provisão, já o pagamento individualizado a cada prestador de serviço, bem como o IRRF é feito mediante a emissão de uma ordem de crédito (peça 151, p. 58-59) . No caso sob análise, no dia 1/6/2012 foram debitadas três provisões, nos valores de R$ 15.723,88, 15.742,92 e R$ 1.347,36 (peça 7, p. 6) , as quais somam o valor de R$ 32.814,36;
 acerca do IRRF no valor de R$ 140,06, relativo ao pagamento de aluguel feito à Ermelinda Carolina Moutinho da Cruz, os comprovantes constam da peça 151, p. 80 e 82, 135-136, 267-268;
 no que diz respeito ao valor de R$ 600,41, pago à Edna Santos, os documentos comprobatórios se encontram na peça 151, p. 1-2;
quanto aos valores de R$ 12.783,07, R$ 15.589,26, R$ 6.646,29, R$ 1.716,72 e R$ 6.422,66, que a defesa informou se tratar das ordens bancárias 164 e 165, nos valores de R$ 28.372,33 e R$ 14.785,67, respectivamente, verifica-se que a soma dos dois primeiros valores totaliza R$ 28.372,33 (OB 164) e, dos demais, R$ 14.785,67 (OB 165) . Por se tratar de pagamento de serviços prestados por prazo determinado, a sistemática é a mesma descrita na alínea 'a' acima. Os comprovantes se encontram na peça 151, p. 312-319, 321-440, conforme demonstrado a seguir: 
OC 164 -  (empenhos, notas de liquidação e folha de frequência, relação dos prestadores de serviços) 
	Prestador de serviços
	Cargo
	Valor*
	Localização

	Katia Lindomar Evangelista dos Santos
	Assistente Social
	1.347,36
	Peça 151, p. 324-326

	Layla de Fátima da Cruz Raiol
	Arte-Educador
	750,51
	Peça 151, p. 321, 329-330, 332

	Lea Melo Monteiro
	Assistente Social
	1.347,36
	Peça 151, p. 321, 333-335

	Luzia Lúcia da Silva Lacerda
	Educador Social
	750,51
	Peça 151, p. 321, 337-339

	Iraneide Rodrigues Tavares
	Educador Social
	750,51
	Peça 151, p. 321, 340-342

	Jacenildo Miranda Reis
	Educador Social
	750,51
	Peça 151, p. 321, 343-345

	Ana Carla Vieira Beltrão
	Educador Social
	750,51
	Peça 151, peça 151, p. 321, 364-366

	Ana Cristina Nacif Fonseca
	Assistente Social
	1.347,36
	Peça 151, peça 151, p. 321, 367-369

	Ana Paula Valente Coutinho
	Arte-Educador
	750,51
	Peça 151, p. 321, 370-372

	Carlos Eduardo da Silva Cunha
	Educador Social
	750,51
	Peça 151, p. 321, 373-375

	Catarina Jordana Braz Carvalho
	Assistente Social
	1.347,36
	Peça 151, peça 151, p. 321, 376-378

	Cristhiane Machado Valente
	Assistente Social
	1.347,36
	Peça 151, p. 321, 3379-381

	Dayse Jaqueline Macedo de Sousa Penafort
	Assistente Social
	1.347,36
	Peça 151, p. 321, 382-384

	Eli Regina Ramos e Silva
	Educador Social
	750,51
	Peça 151, p. 321, 385-387

	Giovana Nogueira de Souza Brito
	Assistente Social
	1.347,36
	Peça 151, p. 321, 388-390

	Hilma Claúdia dos Santos Martins
	Assistente Social
	1.347,36
	Peça 151, p. 321, 391-393

	Maria José Santos Martins
	Educador Social
	750,51
	Peça 151, p. 321, 394-396

	Sérgio Lúcio Guimarães Cordovil
	Educador Social
	750,51
	Peça 151, p. 321, 397-398,

	Sérgio Lúcio Guimarães Cordovil
	Educador Social
	750,51
	Peça 151, p. 432,489-490

	Marly Tavares Fonseca
	Assistente Social
	1.347,36
	Peça 151, p. 321, 422-424

	Michele dos Santos Oliveira
	Assistente Social
	1.347,36
	Peça 151, p. 321, 425-427

	Regina Célia Ramos e Silva
	Educador Social
	750,51
	Peça 151, p. 321, 429-431

	Sílvia Cristina da Silva Mendes
	Assistente Social
	1.347,36
	Peça 151, p. 321, 433-436, 491

	Thiago Holanda Lisboa
	Educador Social
	750,51
	Peça 151, p. 321, 438-440

	Deliana do Socorro Bahia Miranda
	Assistente Social
	1.347,36
	Peça 151, 321-322, 327-328

	Total
	25.924,95
	
*Registre-se que trata do valor líquido, descontado o IRRF no valor R$ 2.447,38, que somado ao valor da tabela, totaliza o valor de R$ 28.372,33 (folha total - provisão) , Apêndice 12 (googledrive) 
OC 165 -  (empenhos, notas de liquidação e folha de frequência, relação dos prestadores de serviços) 
	Prestador de serviços
	Cargo
	Valor*
	Localização

	Alan Franklin Furtado Santos
	Arte-Educador
	750,51
	Peça 151, p. 462-464, 466

	Andreia Tolosa Vilhena
	Agente Copa/Cozinha
	572,24
	Peça 151, p. 466, 468-470

	Cristina Helena do Socorro Reis
	Agente Copa/Cozinha
	572,24
	Peça 151, p. 466, 471-473

	Elana Perpétua Socorro Magno Coelho
	Psicóloga
	1.347,36
	Peça 151, p. 466, 474-476

	Eliana Martins Coelho
	Técnica em Desporto e Lazer
	1.347,36
	Peça 151, p. 466, 477-479

	Giovana Ramos Damásio
	Arte-Educador
	750,51
	peça 151, p. 466, 480-482

	Joebson Marques Magalhães
	Arte-Educador
	750,51
	Peça 151, p. 466, 483-485

	Josiany Mota dos Reis Santos
	Assistente Social
	1.347,36
	Peça 151, p. 466, 486-488

	Luciana Nogueira Ribeiro
	Técnica em Desporto e Lazer
	1.347,36
	Peça 151, p. 441-443, 466

	Lucicleide Jesus Nascimento
	Agente de Serviços Gerais
	572,24
	Peça 151, p. 444-446, 466

	Rosa Maria Silvia Tolosa
	Agente de Serviços Gerais
	572,24
	Peça 151, p. 447-449, 466

	Rosicleia Cassia Soares de Aviz
	Arte-Educador
	750,51
	Peça 151, 450-452, 466

	Sheila Castilho Coelho
	Arte-Educador
	750,51
	Peça 151, p. 453-455, 466

	Silas Sousa Nascimento
	Arte-Educador
	750,51
	Peça 151, p. 456-458, 466

	Walber Amaral Gonzaga
	Técnico em Desporto e Lazer
	1.347,36
	Peça 151, p. 459-461, 466

	Total
	13.528,82
	
*Registre-se que trata do valor líquido, descontado o IRRF no valor R$ 1.256,85, que somado ao valor da tabela, totaliza o valor de R$ 14.785,67 (folha total - provisão) , Apêndice 13 (googledrive) 
d.1) Registre-se que não foram encontradas, dentre a documentação, as ordens de crédito 164 e 165. Apesar disso, diante das evidências acima e pela dinâmica dos pagamentos feitos pela instituição, não há dúvidas de que se trata da folha de pagamento. Portanto, considera-se os documentos ora analisados suficientes para sanar a irregularidade. 
 no caso do valor de R$ 4.082,50 pagos à Limbel Com. Mat. Ltda os comprovantes se encontram peça 151, p. 20, 32-45, 47, anexo 4, p. 1-2, 11, anexo 5, anexo 6, p. 10 (googledrive, link, peça 149, p. 36) ;
 relativamente à importância de R$ 1.053,08, paga à Nazaré de Fátima Albuquerque, os comprovantes se encontram na peça 151, p. 54-55, anexo 4, p. 1, anexo 6, p. 9 (googledrive, link, peça 149, p. 36) ;
30.2.1 Do exposto acima, verifica-se que os documentos encaminhados pela defesa são suficientes para sanar a irregularidade de ausência de documentação comprobatória das despesas realizadas.
Razões de justificativa apresentadas pela responsável Roselea dos Santos Teixeira (peça 149, p. 24-30
31. Argumento: inicialmente, a responsável demonstra um quadro das despesas apontadas como incompatíveis com a finalidade do recurso (peça 149, p. 25-28) , faz referência ao montante de recursos recebidos pela Funpapa, tanto da Prefeitura Municipal de Belém, quanto do FNAS/MDS, no exercício de 2012, bem como à estrutura orgânica da entidade, para afirmar que os recursos do Tesouro Municipal e o do Cofinanciamento Federal do FNAS não eram suficientes para atender todas as despesas correlacionadas às fontes de manutenção das unidades e das despesas de pessoal.
31.1 Acrescenta que o requisito para a habilitação em gestão plena para a execução da política de assistência social era possuir um plano de cargos e salários para o funcionalismo público. Neste contexto, a folha de pagamento e os encargos sociais eram as maiores despesas da fundação. Por esta razão, muitas vezes, no exercício de 2012, ocorreu a necessidade de realizar despesas para suprir as demandas das unidades da fundação, principalmente, em relação à manutenção e reposição dos materiais para atendimento do usuário da Funpapa.
31.1.1 Ressalta, porém, que a maior parte dos recursos utilizados nas despesas consideradas incompatíveis foram da conta corrente 9718-7-ACC - Gestora, e conta corrente 105471-6 CM EXECUTORA PTB, de fontes de superávit suplementadas no orçamento da Funpapa, ou seja, recursos do tesouro municipal. Afirma ainda que os contratos firmados com os fornecedores para o fornecimento de materiais e contratação de serviços foram formalizados em estrito cumprimento às normas legais e considerando a boa aplicação dos recursos como também as prioridades da Funpapa e seus objetivos finalísticos. 
31.1.2 Ao final, esclarece que em nenhum momento foi usada má-fé em relação à execução das despesas, tendo em vista que havia a necessidade dos serviços, bem como reposição de materiais para as unidades, em face do orçamento ser insuficiente para cobrir as despesas e, o mais importante, é que o usuário da política de assistência social do município de Belém foi muito bem acolhido, assistido e atendido em conformidade com a NOB-SUAS.
31.2 Análise: o quadro das despesas incompatíveis demonstrado pela responsável (peça 149, p. 25-28) diz respeito às despesas inelegíveis apontadas na fase interna do processo. As despesas incluídas na referida ocorrência não incluíram os pagamentos realizados com recursos do tesouro municipal, bem como as despesas com material de limpeza, higiene pessoal, manutenção dos prédios, trabalhos manuais, gêneros alimentícios, material de papelaria, conforme pode ser observado no item 26.2 e respectivos subitens da instrução de peça 89. Com vistas a uma melhor compreensão dos fatos, será reproduzida abaixo a análise promovida a respeito da matéria:
26.1 'Irregularidade 2: realização de despesas em objeto incompatível com a finalidade do PSB/PSE-2012
26.1.1 Fundamentação para o encaminhamento: 
26.2.1.1 De acordo com a Portaria MDS 442/2005, vigente à época da execução dos recursos, o Piso Básico Fixo - PBF é destinado exclusivamente ao custeio do atendimento à família e seus membros, por meio dos serviços do Programa de Atenção à Família - PAIF nos Centros de Referências  - CRAS - Casa de Famílias, e pelas ações complementares ao Programa Bolsa Família - PBF.
26.2.1.1.1   O Piso Básico Variável, por sua vez, destina-se a incentivar ações de Proteção Social Básica. Ainda de acordo com a referida portaria, o PBF financia as seguintes ações dos serviços prestados pelo PAIF, ofertados exclusivamente pelos CRAS:
 I - entrevista familiar;
 II - visitas domiciliares;
III- palestras voltadas à comunidade ou à família, seus membros e indivíduos; 
IV - grupos: oficinas de convivência e de trabalho socioeducativo para as famílias, seus membros e indivíduos; ações de capacitação e inserção produtiva;
 V - campanhas socioeducativas;
VI - encaminhamento e acompanhamento de famílias e seus membros e indivíduos;
 VII - reuniões e ações comunitárias;
 VIII - articulação e fortalecimento de grupos sociais locais;
 IX - atividades lúdicas nos domicílios com famílias em que haja criança com deficiência;
X - produção de material para capacitação e inserção produtiva, para oficinas lúdicas e para campanhas socioeducativas, tais como vídeos, brinquedos, materiais pedagógicos e outros destinados aos serviços sócio-assistenciais; 
XI - deslocamento da equipe para atendimento de famílias em comunidades quilombolas.
26.2.1.1.2  O art. 36 da Portaria MDS 171/2009 estabelece que os recursos repassados para o custeio do Projovem Adolescente - Serviço Socioeducativo, por meio do Piso Básico Variável, poderão ser destinados à remuneração dos servidores públicos de nível médio ou superior que constituem a equipe de referência necessária à execução do serviço socioeducativo.
26.2.1.1.3  Em suma, os valores repassados pelo FNAS para a execução dos serviços de proteção social básica e proteção social especial devem ser utilizados em despesas de custeio, sendo vedado para a aquisição de equipamentos e material permanente e obras e instalações, que são despesas de capital.
26.2.1.1.4  Segundo o Guia Rápido de Orientações elaborado pelo Fundo Nacional de Assistência Social, os recursos podem ser usados, no caso de reforma de imóvel, para Melhoria e adaptação das bases físicas do equipamento, inserindo paredes de alvenaria e divisórias;  Adaptações visando a acessibilidade;  Reparos, consertos, revisões, pinturas, reformas e adaptações de bens imóveis sem que ocorra a ampliação do imóvel;  Reparos em instalações elétricas e hidráulicas; Reparos, recuperações e adaptações de biombos, carpetes, divisórios e lambris; Manutenção de elevadores, limpeza de fossa e afins. Contudo, devem ser feitas apenas em espaços públicos e desde que não alterem metragem à unidade ou altere a estrutura atual, pois, caso contrário, deve ser considerada obras e instalações, não podendo ser realizadas com recursos do cofinanciamento federal.
26.2.1.1.5  Ainda de acordo com o referido documento, pode ser realizada despesa com locação de fretes e carretos, locação de imóveis, locação de equipamentos e matérias permanentes, conservação e adaptação de imóveis, serviços de asseio e higiene, locação de veículo para uso exclusivo nos serviços ofertados, despesas com material de expediente, material de cama e mesa, copa e cozinha, produtos de higienização e higiene pessoal, especialmente para o atendimento a população em situação de rua, aquisição de lanches para os usuários durante a realização das ações e eventos.
26.2.1.1.6  Neste contexto, o débito apurado pelo órgão repassador com relação a esta irregularidade também diverge do ora apurado, porquanto foram consideradas regulares as despesas com material de limpeza, higiene pessoal, manutenção dos prédios, trabalhos manuais, gêneros alimentícios, material de papelaria, bem como apenas as despesas que guardam correlação com os saques efetuados nas contas correntes específicas.'
31.2.1 Assim, com base na análise transcrita acima, restaram como irregulares os gastos relativos aos seguintes valores:
	Data 
	Valor 

	17/7/2012
	5.360,00

	1/8/2012
	7.740,60

	25/9/2012
	7.410,00

	26/10/2012
	7.765,00

	7/11/2012
	145.922,00

	9/11/2012
	74.676,79

	23/11/2012
	6.165,30

	5/12/2012
	1.950,00

	18/12/2012
	24.183,11

	21/12/2012
	74.676,79

	17/8/2012
	3.000,00

31.2.2 Verifica-se que as razões de justificativa da responsável não foram suficientes para afastar a irregularidade, uma vez que a insuficiência de recursos próprios não pode constituir motivo para o desvio de finalidade dos recursos repassados pelo FNAS, bem como pelo fato de que não está incluído no montante do débito pagamento efetuado com recursos do tesouro municipal.
31.2.3 Apesar do disposto no subitem precedente, observa-se que a gestão da responsável compreendeu o período de 4/4 a 23/7/2012. Deste modo, apenas um pagamento foi feito em item incompatível com a finalidade do recurso foi por ela realizado, qual seja, R$ 5.360,00, em 17/7/2012.
31.2.4 Em face do disposto na Decisão Normativa TCU 57/2004, e jurisprudência do TCU (Acórdão 6590/2020-TCU-Segunda Câmara, Relator Ministro Substituto Marcos Bemquerer, 5.719/2020-Segunda Câmara, Relatora Ministra Ana Arraes, 8.851/2019- Primeira Câmara, Relator Ministro Walton Alencar Rodrigues) que, no caso de gasto com desvio de finalidade no qual reste comprovado o benefício o ente público, o Tribunal tem condenado a pessoa jurídica de direito público ao ressarcimento ao Erário, e aplicado ao gestor faltoso a multa prevista no art. 58, inciso II, da Lei 8.443/1992. 
31.2.5 Assim, o não acatamento das razões de justificativa da responsável implicaria proposição de julgamento irregular de suas contas e aplicação de multa prevista no art. 58, inciso II, da Lei 8.443/1992. Contudo, a responsável demonstrou esforço e empenho em comprovar a regularidade do gasto ao comparecer aos autos em três oportunidades, até sanar a irregularidade quanto à ausência de documentação comprobatória do gasto. Portanto, entende-se que resta demonstrada a sua boa-fé. Assim, considerando que foi feito apenas um gasto em sua gestão que se enquadra na irregularidade, entende-se que o julgamento irregular de suas contas e a aplicação de multa se mostra uma medida desarrazoada e desproporcional. Por conseguinte, cabe propor julgar as suas contas regulares com ressalvas, dando-lhe quitação. 
	32. Registre-se que as alegações de defesa e razões de justificativa ora analisadas não aproveitam aos demais responsáveis, tendo em vista que não há solidariedade nas condutas, haja vista as gestões terem ocorridas em períodos diferentes. Deste modo, permanece inalterada a análise promovida na instrução de peça 145. [...]
	PROPOSTA DE ENCAMINHAMENTO
	62. Diante do exposto, submetemos os autos à consideração superior, propondo ao Tribunal:
	a) excluir do rol de responsáveis Duciomar Gomes da Costa (XXX.654.272-XX) ;
	b) considerar revel a Fundação Papa João XXIII (05.065.644/0001-81) , para todos os efeitos, dando-se prosseguimento ao processo, com fulcro no art. 12, § 3º, da Lei 8.443/1992;
	c) acatar as alegações de defesa apresentadas pela responsável Roselea dos Santos Teixeira (XXX.260.442-XX) ;
	d) rejeitar as razões de justificativas apresentadas pela responsável Roselea dos Santos Teixeira (XXX.260.442-XX) ;
	e) acatar parcialmente as alegações de defesa apresentadas pela responsável Maria Silva dos Santos (XXX.685.932-XX) ;
	f) julgar regulares com ressalvas, nos termos dos arts. 1º, inciso I, 16, inciso II, da Lei 8.443/1992; e art. 208, do RI/TCU, as contas da responsável Roselea dos Santos Teixeira (XXX.260.442-XX) , dando-lhe quitação;
	g) julgar irregulares, nos termos dos arts. 1º, inciso I, 16, inciso III, alíneas b e c, da Lei 8.443/1992, c/c os arts. 19 e 23, inciso III, da mesma Lei, as contas dos responsáveis Maria Silva dos Santos (XXX.685.932-XX) e Fundação Papa João XXIII (05.065.644/0001-81) , condenando-os ao pagamento das importâncias a seguir especificadas, atualizadas monetariamente e acrescidas dos juros de mora, calculadas a partir das datas discriminadas até a data da efetiva quitação do débito, fixando-lhes o prazo de quinze dias, para que comprovem, perante o Tribunal, o recolhimento das referidas quantias aos cofres do Fundo Nacional de Assistência Social, nos termos do art. 23, inciso III, alínea 'a', da citada lei, c/c o art. 214, inciso III, alínea 'a', do Regimento Interno do TCU.  
	Débitos relacionados à responsável Maria Silva dos Santos (XXX.685.932-XX) :
	Data de ocorrência
	Valor histórico (R$) 

	7/8/2012
	253,64

	7/8/2012
	2.158,66

	7/8/2012
	5.313,04

	8/8/2012
	14.905,38

	8/8/2012
	1.347,36

	8/8/2012
	15.896,58

	8/8/2012
	148,06

	8/8/2012
	325,74

	8/8/2012
	2.487,42

	16/8/2012
	1.243,71

	22/8/2012
	69.255,00

	23/8/2012
	2.430,00

	23/8/2012
	1.480,61

	23/8/2012
	660,00

	23/8/2012
	19.888,37

	24/8/2012
	11.920,00

	30/8/2012
	78.570,00

	4/9/2012
	375,18

	8/8/2012
	12.783,07

	8/8/2012
	15.589,26

	8/8/2012
	6.639,77

	8/8/2012
	1.716,72

	8/8/2012
	6.347,61

	8/8/2012
	11.492,89

	8/8/2012
	25.310,31

	9/8/2012
	2.015,28

	10/8/2012
	5.025,00

	21/8/2012
	7.954,15

	28/8/2012
	28.040,61

	5/10/2012
	103.951,50

	25/10/2012
	1.256,25

	25/10/2012
	1.256,25

	25/10/2012
	1.256,25

	25/10/2012
	1.256,25

	25/10/2012
	54.960,00

	22/11/2012
	99,47

	17/12/2012
	137.345,04

	5/10/2012
	108.000,00

	25/10/2012
	108.000,00

	22/11/2012
	108.118,20

	17/12/2012
	108.024,06

Valor atualizado do débito (com juros) em 14/7/2022: R$ 1.954.612,19
	Débitos relacionados ao responsável Fundação Papa João XXIII (05.065.644/0001-81) :
	Data de ocorrência
	Valor histórico (R$) 

	17/7/2012
	5.360,00

	1/8/2012
	7.740,60

	25/9/2012
	7.410,00

	26/10/2012
	7.765,00

	7/11/2012
	145.922,00

	9/11/2012
	74.676,79

	23/11/2012
	6.165,30

	5/12/2012
	1.950,00

	18/12/2012
	24.183,11

	21/12/2012
	74.676,79

	17/8/2012
	3.000,00

Valor atualizado do débito (com juros) em 14/7/2022: R$ 644.071,38.
	h) aplicar individualmente aos responsáveis Maria Silva dos Santos (XXX.685.932-XX) e Fundação Papa João XXIII (05.065.644/0001-81) a multa prevista no art. 57 da Lei 8.443/1992 c/c o art. 267 do Regimento Interno do TCU, fixando-lhes o prazo de quinze dias, a contar da notificação, para que comprovem, perante o Tribunal (art. 214, III, alínea 'a', do Regimento Interno do TCU) , o recolhimento da dívida aos cofres do Tesouro Nacional, atualizada monetariamente desde a data do acórdão que vier a ser proferido por este Tribunal até a data do efetivo recolhimento, se paga após o vencimento, na forma da legislação em vigor;
	i) aplicar individualmente à responsável Maria Silva dos Santos (XXX.685.932-XX) , a multa prevista no art. 58, inciso II, da Lei 8.443/1992 c/c o art. 268, inciso II, do Regimento Interno do TCU, fixando-lhes o prazo de quinze dias, a contar da notificação, para que comprovem, perante o Tribunal (art. 214, III, alínea 'a', do Regimento Interno do TCU) , o recolhimento da dívida aos cofres do Tesouro Nacional, atualizada monetariamente desde a data do acórdão que vier a ser proferido por este Tribunal até a data do efetivo recolhimento, se paga após o vencimento, na forma da legislação em vigor;
	j) autorizar, desde logo, a cobrança judicial das dívidas, caso não atendidas as notificações, na forma do disposto no art. 28, inciso II, da Lei 8.443/1992;
	k) autorizar também, desde logo, se requerido, com fundamento no art. 26, da Lei 8.443, de 1992, c/c o art. 217, §1º do Regimento Interno do TCU, o parcelamento das dívidas em até 36 parcelas, incidindo, sobre cada parcela, corrigida monetariamente, os correspondentes acréscimos legais, fixando-lhe o prazo de quinze dias, a contar do recebimento da notificação, para comprovar, perante o Tribunal, o recolhimento da primeira parcela, e de trinta dias, a contar da parcela anterior, para comprovar os recolhimentos das demais parcelas, devendo incidir, sobre cada valor mensal, atualizado monetariamente, os juros de mora devidos, no caso do débito, na forma prevista na legislação em vigor, alertando os responsáveis de que a falta de comprovação do recolhimento de qualquer parcela importará o vencimento antecipado do saldo devedor, nos termos do § 2º do art. 217 do Regimento Interno deste Tribunal; 
	l) enviar cópia do acórdão a ser prolatado à Procuradoria da República no Estado do Pará - PA, nos termos do § 3º do art. 16 da Lei 8.443/1992, c/c o § 7º do art. 209 do Regimento Interno do TCU, para adoção das medidas cabíveis;
	m) enviar cópia do acórdão que vier a ser proferido ao Secretaria Especial do Desenvolvimento Social e aos responsáveis, para ciência;
	n) informar à Procuradoria da República no Estado do Pará - PA, à Secretaria Especial do Desenvolvimento Social e aos responsáveis que a presente deliberação, acompanhada do Relatório e do Voto que a fundamenta, está disponível para a consulta no endereço www.tcu.gov.br/acordaos, além de esclarecer que, caso requerido, o TCU poderá fornecer sem custos as correspondentes cópias, de forma impressa; e
	o) informar à Procuradoria da República no Estado do Pará - PA que, nos termos do parágrafo único do art. 62 da Resolução TCU 259/2014, os procuradores e membros do Ministério Público credenciados nesta Corte podem acessar os presentes autos de forma eletrônica e automática, ressalvados apenas os casos de eventuais peças classificadas como sigilosas, as quais requerem solicitação formal."
7.	O diretor e o secretário da SecexTCE ratificaram a instrução acima (peças 154 e 155) .
8.	O representante do MP/TCU, em sua intervenção regimental, acolheu o encaminhamento alvitrado pela unidade técnica (peça 156) .
	É o relatório.

Sábato Giovani Megale Rossetti (OAB/PA 2.774), Francisco Brasil Monteiro Filho (OAB/PA 11.604), André Luiz Trindade Nunes (OAB/PA 17.317), Cecília Brasil Nassar Blagitz (OAB/PA 15.168-B) e outros.

Procurador Sérgio Ricardo Costa Caribé

TOMADA DE CONTAS ESPECIAL. RECURSOS DO FUNDO NACIONAL DE ASSISTÊNCIA SOCIAL. IMPUGNAÇÃO DE DESPESAS. CITAÇÕES E AUDIÊNCIAS. COMPROVAÇÃO DE PARTE DOS GASTOS. EXCLUSÃO DA RESPONSABILDIADE DO EX-PREFEITO. PRESCRIÇÃO DAS PRETENSÕES PUNITIVA E RESSARCITÓRIA QUANTO AOS DEMAIS RESPONSÁVEIS. ARQUIVAMENTO. CIÊNCIA.

TOMADA DE CONTAS ESPECIAL (TCE)

Em exame, processo de tomada de contas especial instaurada pela Secretaria Especial do Desenvolvimento Social em desfavor do sr. Duciomar Gomes da Costa, ex-prefeito do Município de Belém/PA (gestão 2009-2012) , em razão da impugnação total das despesas efetuadas com os recursos recebidos do Fundo Nacional de Assistência Social (FNAS) , no exercício de 2012.
2.	Os recursos repassados pelo FNAS, no período de 18/1 a 10/12/2012, na modalidade fundo a fundo, foram auditados pela Assessoria Especial de Controle Interno do então Ministério do Desenvolvimento Social (MDS) .
3.	O fundamento para a instauração da tomada de contas especial foi a constatação da seguinte irregularidade: "não comprovou as despesas, pela falta do encaminhamento da documentação de Prestação de Contas dos recursos repassados, tais como: notas de empenho, notas fiscais, cópias de cheques, extratos bancários, relação de pagamento, bem como da impugnação de despesas irregulares evidenciados por meio do Relatório de Fiscalização MDS, quanto aos itens 6.9.1 - PBF e PBVII".
4.	O responsável arrolado na fase interna foi devidamente comunicado e, diante da ausência de justificativas suficientes para elidir a irregularidade e da não devolução dos recursos, instaurou-se a tomada de contas especial.
5.	Em seu relatório, o tomador de contas concluiu que o prejuízo importaria no valor original de R$ 1.038.411,17, imputando-se a responsabilidade ao sr. Duciomar Gomes da Costa, na condição de gestor dos recursos.
II
6.	Nesta Corte de Contas, inicialmente, foi realizada diligência à Prefeitura Municipal de Belém/PA para a obtenção de informações necessárias ao exame do feito.
7.	A Procuradoria Geral do Município de Belém/PA encaminhou os documentos constantes das peças 59-84.
8.	Em seguida, a SecexTCE exarou instrução técnica por meio da qual sugeriu a realização de citações e de audiência, nos termos abaixo:
	a) irregularidade 1: ausência parcial de documentação de prestação de contas dos recursos federais repassados ao Município de Belém/PA, no âmbito do PSB/PSE-2012:
	a.1) responsáveis pelos débitos: Duciomar Gomes da Costa, ex-prefeito, Maria Silva dos Santos e Roselea dos Santos Teixeira, ex-presidentes da Fundação Papa João XXIII (Funpapa) ;
	a.2) condutas: apresentar de forma incompleta a documentação relativa à prestação de contas dos recursos federais repassados pelo FNAS no exercício em questão;
	a.3) encaminhamento: citação;
	b) irregularidade 2: realização de despesas em objeto incompatível com a finalidade do PSB/PSE-2012:
	b.1) responsável pelo débito: Fundação Papa João XXIII (Funpapa) ;
	b.2) conduta: beneficiar-se indevidamente de recursos federais para realização de ações específicas, no âmbito do instrumento em questão, cuja finalidade foi desvirtuada em prol do ente federado;
	b.3) encaminhamento: citação;
	c) irregularidade 3: realização de despesas em objeto incompatível com a finalidade do PSB/PSE-2012:
	c.1) responsáveis pelos débitos: Duciomar Gomes da Costa, Roselea dos Santos Teixeira e Maria Silva dos Santos;
	c.2) conduta: aplicar os recursos transferidos, sem autorização prévia do órgão repassador, em despesas não atinentes às finalidades dos serviços socioassistenciais de Proteção Social Básica e Proteção Social Especial; e
	c.3) encaminhamento: audiência. 
9.	Urge registrar que, apesar de o tomador de contas não haver incluído as sras. Roselea dos Santos Teixeira e Maria Silva dos Santos e a Funpapa como responsáveis neste processo, após análise realizada sobre a documentação acostada aos autos, a SecexTCE concluiu que as suas responsabilidades deveriam ser incluídas, uma vez que havia evidências de que participaram para o cometimento das irregularidades verificadas.
10.	O sr. Duciomar Gomes da Costa, ex-prefeito, foi responsabilizado pela ausência de documentação comprobatória das despesas realizadas com recursos do Piso Básico Fixo (PBF) e Piso Básico Variável II (PBV II) , bem como pelos indícios de realização de despesas inelegíveis com recursos dos referidos pisos. Por outro lado, observou-se que as despesas foram realizadas pela Funpapa e que as notas de liquidação foram assinadas pelas sras. Roselea dos Santos Teixeira e Maria Silva das Costa, presidentes da entidade à época dos fatos.
11.	Cumpre salientar que a Funpapa é uma fundação pública de direito público municipal vinculada ao gabinete do prefeito. No portal eletrônico da Prefeitura Municipal de Belém/PA (https://www.belem.pa.gov.br) , consta que a referida fundação desenvolve atividade de amparo e proteção de populações que vivem em situação de risco pessoal e social causados pela pobreza, abandono ou isolamento familiar, maus-tratos físicos, psíquicos, abuso e exploração sexual, uso de substâncias psicoativas, trabalho infantil, entre outras ações que violam direitos do indivíduo (peça 49) . O Plano de Ação para o Cofinanciamento do Governo Federal Sistema Único de Assistência Social - ano 2012, aprovado para o Município de Belém/PA, por sua vez, indica como responsável o então prefeito, sr. Duciomar Gomes da Costa, e, como órgão gestor da assistência social, a Funpapa (peça 2) .
12.	Regularmente notificados, apenas a Funpapa permaneceu silente. 
III
13.	Conforme análise empreendida pela unidade técnica, o conjunto probatório trazido pelos responsáveis seria suficiente para desconstituir parcela considerável dos débitos objeto de citação. As tabelas constantes da instrução à peça 145 (transcritas no relatório precedente) discriminam os documentos aptos a lastrearem algumas das despesas para as quais existia lacuna, bem como identificam os casos em que não foi possível localizar elementos que viabilizassem a desconstituição do dano.
14.	Em relação ao sr. Duciomar Gomes da Costa, a SecexTCE entendeu haver evidências de que ele não era responsável pela gestão dos valores utilizados pela Funpapa, tarefa essa que era desempenhada pelas presidentes da entidade. Assim, não seria razoável atribuir-lhe a obrigação de restituir valores e, tampouco, a responsabilidade pelo desvio de finalidade ocorrido, ante a ausência de nexo de causalidade entre as irregularidades e suas condutas.
15.	No que tange às sras. Roselea dos Santos Teixeira e Maria Silva das Costa, embora tenham logrado êxito em demonstrar a aplicação de parte dos recursos transferidos, não teriam conseguido comprovar algumas despesas registradas nos extratos das contas utilizadas para movimentação dos valores recebidos.
16.	Assim, a unidade técnica e o MP/TCU propuseram, de modo uniforme, a exclusão da responsabilidade do sr. Duciomar Gomes da Costa e o julgamento pela irregularidade das contas da Funpapa e das sras. Roselea dos Santos Teixeira e Maria Silva dos Santos, com redução do débito e aplicação de multa.
17.	Encerrada a instrução do presente feito, a sra. Roselea dos Santos Teixeira juntou ao processo a documentação de peças 149-151, o que motivou a restituição dos autos à unidade técnica para nova análise.
18.	Ato contínuo, a SecexTCE e o MP/TCU sugeriram o acolhimento das alegações de defesa da sra. Roselea dos Santos Teixeira, julgando-se regulares com ressalvas as suas contas. Quanto aos demais responsáveis, a proposta anterior foi mantida.
IV
19.	De início, cabe destacar que a instrução técnica e a manifestação do representante do MP/TCU foram proferidas antes da edição da Resolução TCU 344/2022, que passou a regulamentar, no âmbito do TCU, a prescrição para o exercício das pretensões punitiva e ressarcitória.
20.	Em síntese, esse normativo dispõe que a prescrição, nos processos de controle externo em curso neste Tribunal, observará o disposto na Lei 9.873/1999 e que prescrevem em cinco anos as pretensões punitiva e ressarcitória, contados dos termos iniciais nele indicados. Ademais, incide a prescrição intercorrente se o processo ficar paralisado por mais de três anos, pendente de julgamento ou despacho.
21.	Diante disso, passo a analisar a questão prejudicial ao exame de mérito, à luz do referido normativo regulamentar.
22.	Quanto ao termo inicial da contagem do prazo prescricional, o art. 4º prevê o seguinte:
	"Art. 4° O prazo de prescrição será contado:
	I - da data em que as contas deveriam ter sido prestadas, no caso de omissão de prestação de contas;
	II - da data da apresentação da prestação de contas ao órgão competente para a sua análise inicial;
	III - do recebimento da denúncia ou da representação pelo Tribunal ou pelos órgãos de controle interno, quanto às apurações decorrentes de processos dessa natureza;
	IV - da data do conhecimento da irregularidade ou do dano, quando constatados em fiscalização realizada pelo Tribunal, pelos órgãos de controle interno ou pelo próprio órgão ou entidade da Administração Pública onde ocorrer a irregularidade;
	V - do dia em que tiver cessado a permanência ou a continuidade, no caso de irregularidade permanente ou continuada."
23.	No que se refere às causas de interrupção da prescrição, o art. 5º dispõe:
	"Art. 5º A prescrição se interrompe:
	I - pela notificação, oitiva, citação ou audiência do responsável, inclusive por edital; 
	II - por qualquer ato inequívoco de apuração do fato;
	III - por qualquer ato inequívoco de tentativa de solução conciliatória; 
	IV - pela decisão condenatória recorrível.
	§ 1° A prescrição pode se interromper mais de uma vez por causas distintas ou por uma mesma causa desde que, por sua natureza, seja repetível no curso do processo.
	§ 2° Interrompida a prescrição, começa a correr novo prazo a partir do ato interruptivo.
	§ 3º Não interrompem a prescrição o pedido e concessão de vista dos autos, emissão de certidões, prestação de informações, juntada de procuração ou subestabelecimento e outros atos de instrução processual de mero seguimento do curso das apurações."
24.	No caso concreto, a prestação de contas dos recursos transferidos é feita mediante o encaminhamento do Demonstrativo Sintético Anual da Execução Físico-Financeira, que é disponibilizado no Sistema Único de Assistência Social/SUAS Web, conforme determina a Portaria MDS 625/2010. Contudo, não há, nos autos, informação precisa acerca da data em que o gestor municipal encaminhou o referido demonstrativo ao ministério, existindo, apenas, o registro por parte do Ministério do Desenvolvimento Social e Agrário acerca de seu recebimento. Esse registro foi feito no momento em que o órgão exarou a primeira nota técnica de análise da prestação de contas, já em 2016 (vide peça 12, p. 1) .
25.	Considerando que a portaria supracitada, em seu art. 6º, § 2º, determina que "o lançamento das informações de que trata o caput realizar-se-á até o dia 30 de abril do ano seguinte ao término do exercício", entende-se que a data de 30/4/2013 pode ser adotada como termo inicial para a contagem do prazo prescricional (data da apresentação da prestação de contas ao órgão competente para a sua análise inicial - art. 4º, inciso II, da Resolução TCU 344/2022) .
26.	Verificam-se, nos presentes autos, os seguintes eventos processuais interruptivos da prescrição, ocorridos tanto na fase interna, quanto na fase externa desta TCE:
	a) emissão da Nota Técnica 1.612/2016, pelo órgão concedente, em que analisa a prestação de contas - em 19/8/2016 (peça 12) ;
	b) notificação do prefeito do Município de Belém/PA, sr. Zenaldo Rodrigues Coutinho Júnior, informando sobre o resultado da análise das contas - em 31/8/2016 (peças 13 e 14) ;
	c) notificação do ex-prefeito do Município de Belém/PA, sr. Duciomar Gomes da Costa, informando sobre o resultado da análise das contas - em 22/8/2016 (peça 15) ;
	d) emissão da Nota Técnica 2.284/2016, recomendando nova notificação do ex-prefeito - em 4/12/2016 (peça 24) ;
	e) notificação do ex-prefeito do Município de Belém/PA, sr. Duciomar Gomes da Costa, informando sobre o valor a ser ressarcido - em 22/8/2016 e em 10/4/2017 (peças 25 e 26) ;
	f) emissão da Nota Técnica 6.079/2018, por meio da qual sugeriu-se a instauração de tomada de contas especial em desfavor do sr. Duciomar Gomes da Costa - em 3/8/2018 (peça 31) ;
	g) emissão do termo de aprovação parcial das contas - em 25/9/2018 (peça 32) ;
	h) instauração da tomada de contas especial pelo órgão concedente - em 2/4/2019;
	i) emissão do Relatório do Tomador de Contas Especial - em 10/4/2019 (peça 41) ;
	j) emissão do Relatório de Auditoria e-TCE 905/2019 - em 4/10/2019 (peça 43) ;
	k) autuação da tomada de contas especial no TCU - em 25/10/2019;
	l) instrução preliminar de diligência à Prefeitura Municipal de Belém/PA e à Funpapa - em 17/6/2020 (peça 50) ;
	m) instrução preliminar de citação - em 18/3/2021 (peça 89) ;
	n) citação do sr. Duciomar Gomes da Costa - em 27/4/2021 (peças 100, 106 e 108) ;
	o) citação da sra. Roselea dos Santos Teixeira - em 20/4/2021 (peças 103 e 110) ;
	p) citação da sra. Maria Silva dos Santos - em 2/9/2021 (peça 128) ;
	q) citação da Funpapa - em 16/9/2021 (peças 127 e 133) ;
	r) primeira instrução de mérito da SecexTCE - em 16/3/2022 (peça 145) ;
	s) despacho de autoridade, por meio do qual foram recebidos documentos adicionais às alegações de defesa oferecidas pela sra. Roselea dos Santos Teixeira - em 1/6/2022 (peça 152) ;
	t) instrução de mérito da SecexTCE - em 21/7/2022 (peças 153-155) ; e
	u) manifestação do MP/TCU - em 29/8/2022 (peça 156) . 
27.	Conforme mencionado no parágrafo 9 deste voto, as sras. Roselea dos Santos Teixeira e Maria Silva dos Santos e a Funpapa não foram notificadas, na fase interna, acerca das inconsistências da prestação de contas oferecidas pelo ex-prefeito. A inclusão de suas responsabilidades deu-se somente no âmbito desta Corte de Contas, por meio de suas citações, ocorridas, respectivamente, em 20/4/2021, em 2/9/2021 e em 16/9/2021 (vide letras "o", "p" e "q" acima) . Considerando que os fatos ora apurados datam de 2012, com prestação de contas apresentada até 30/4/2013, verifica-se ter ocorrido a prescrição das pretensões punitiva e ressarcitória.
28.	Desse modo, deve ser reconhecida a prescrição ordinária prevista no art. 2º da Resolução TCU 344/2022 em relação a esses responsáveis, considerando o lapso temporal entre a prestação de contas e as suas primeiras notificações.
29.	Diferente é a situação do sr. Duciomar Gomes da Costa, em relação ao qual não se operou a prescrição quinquenal, conforme demonstram os eventos transcritos acima.
30.	Passa-se, então, ao exame de mérito do presente feito no que toca a este responsável.
31.	Corroboro a análise empreendida pela unidade instrutora, a qual contou com a anuência do MP/TCU, razão pela qual incorporo os fundamentos apresentados às minhas razões de decidir.
32.	Como visto, o detalhado exame realizado pela SecexTCE em relação à documentação trazida ao feito permitiu comprovar parte das despesas para as quais inicialmente não havia lastro probatório. As tabelas elaboradas pela unidade técnica sintetizam as informações referentes aos gastos realizados e os respectivos comprovantes, permitindo desconstituir parcelas do débito.
33.	Contudo, especificamente no que diz respeito ao sr. Duciomar Gomes da Costa, apesar de seu nome figurar no plano de trabalho aprovado como sendo o responsável, os documentos constantes dos autos revelaram que o ex-prefeito não foi ordenador das despesas. Ao contrário, a Funpapa e suas então administradoras foram as verdadeiras responsáveis pela gestão dos recursos repassados pelo FNAS.
34.	Desse modo, por não ter gerido os recursos, não há que se falar em nexo de causalidade entre as condutas do sr. Duciomar Gomes da Costa e as irregularidades apuradas. Por conseguinte, deve o seu nome ser excluído do rol de responsáveis.
	Ante o exposto, voto no sentido de que o Tribunal adote o acórdão que ora submeto à deliberação deste Colegiado.
TCU, Sala das Sessões, em 7 de fevereiro de 2023.
BENJAMIN ZYMLER 
Relator